台灣雲林地方法院刑事判決　　　　　　　　　　　　 九十二年度易字第二六八號
　　公　訴　人　台灣雲林地方法院檢察署檢察官
　　被　　　告　丑○○
　　選任辯護人　張績寶律師
　　　　　　　　洪士凱律師
　　被　　　告　壬○○
　　選任辯護人　張績寶律師
　　　　　　　　洪士凱律師
　　　　　　　　劉志卿律師
右列被告因詐欺案件，經檢察官提起公訴（九十二年度偵字第七七三、一三八二號）
，本院判決如左︰
    主  文
丑○○、壬○○均無罪。
    理  由
壹、【關於本判決的附件】
    這是許多人關心的案件。因此，法官將比較重要的訴訟資料，盡量以原貌重現，
    其目的在使關心本案而手上沒有卷宗的人，都可以透過這些資料，檢驗法官的判
    斷是不是正確。至於上級審的法官，則可以直接使用卷宗內的原始資料，不必細
    看本判決附件的內容。也因為考慮到，若把這些訴訟資料放在判決本文的理由欄
    ，會妨礙閱讀判決理由時的流暢性，看起來會很辛苦，因而以附件的方式擺在判
    決後面。又為方便翻閱，法官將附件的標目，以及位於本判決的頁碼，總列如左
    ：
    一附件一，檢察官主張的事實，即檢察官於民國（下同）九十二年五月十九日補
      充理由書所載事實，在本判決第二七－二九頁。
    二附件二，檢察官主張被告丑○○、壬○○涉嫌犯罪的理由及罪名，即九十二年
      五月十五日起訴書所載證據並所犯法條，在本判決第二九－四三頁。
    三附件三，蒞庭檢察官於最後審判期日的論告內容，在本判決第四四－四六頁。
    四附件四，九十二年五月十九日，蒞庭檢察官與辯護人就羈押事項所為辯論內容
      ，以及法官認為羈押原因消滅的理由，在本判決第四六－五三頁。
    五附件五，壬○○、丁○○二人手機錄音的勘驗筆錄，在本判決第五三－五六頁
      。
    六附件六，九十二年五月十三日，丁○○接受調查員詢問、檢察官訊問（含與丑
      ○○、壬○○對質），錄音內容的勘驗筆錄，在本判決第五六－一四０頁。
    七附件七，九十三年十月十一日、九十三年十月二十五日、九十三年十月二十六
      日審判期日，丁○○接受詰問的筆錄，在本判決第一四０－三三二頁。
    八附件八，被告丑○○本人於最後審判期日的答辯內容、最後陳述內容，在本判
      決第三三二－三三九頁。
    九附件九，被告壬○○本人於最後審判期日的答辯內容，在本判決第三三九－三
      四一頁。
    十附件十，辯護人劉志卿律師的辯護內容，在本判決第三四一－三四四頁。
貳、【關於本案的爭點，以及法官的判斷】
  一【檢察官的主張】
    (一)檢察官主張的事實，如附件一所示。
    (二)檢察官主張被告丑○○、壬○○涉嫌犯罪的理由及罪名，如附件二、三所示。
  二【被告的辯解】
    (一)被告二人透過辯護人具狀所主張的事實（本院卷１第五八－六三頁）：甲○
      遭台灣雲林地方法院重判一年八個月，甲○向丑○○表示無法忍受入監，希望
      在高分院能找法官疏通，又詢問如果找管道疏通高分院法官的行情大概多少，
      丑○○探聽結果大約是新台幣（下同）五十萬元，丑○○就這樣如此告訴甲○
      。約略在甲○案件判決之後，在上訴期間，壬○○介紹丁○○帶同當事人子
      ○○來事務所委任案件，丑○○才認識丁○○，但是不知道他的姓名。丑○○
      有意將業務往台南發展，預計在初期先找一處所，用來辦公、接洽當事人，因
      壬○○提議其大樓住處正在閒置可供使用，但是在住宅大樓之內營業，必須得
      到住戶管理委員會的同意，而丁○○就是壬○○住處大樓主委，丑○○有再深
      入結識丁○○的必要，因此幾次去該大樓的時候，邀丁○○見面。接觸期間，
      丁○○即提起他認識許多法官，並透露他有疏通案件的管道，說他是台南高分
      院法官林永茂的白手套，又說子○○在台南地院一案輕判一年十月，就是由他
      居中處理，張榮味的議長賄選案第一次二審案件，也是由他居中處理，經林永
      茂法官判決無罪，丑○○因而相信丁○○。事後，丑○○接到甲○案件的高
      分院傳票，見到恰好是由林永茂法官審理。丑○○因為在一審的時候，強烈建
      議甲○認罪以求緩刑，結果卻被判處一年八個月重刑，自覺在道義上有所虧欠
      ，因此決意為甲○找尋疏通管道。因此在開庭之前某日，透過壬○○約丁○○
      在大樓壬○○住處見面，希望丁○○幫忙向林永茂法官關說，在法律許可範圍
      內予以緩刑，而如果需要代價，以甲○的經濟情況，大概只能出五十萬元，丁○○即答應與林永茂法官溝通，並查到案號、庭期。丑○○因此又通知甲○應
      儘速籌湊至少五十萬元。之後，甲○案件開庭時，丁○○即陪同壬○○到場
      旁聽，且在開庭前後，丁○○均與甲○及其妻、其子，在法庭外或侯審室內，
      教導甲○如何應對林永茂法官之訊問及其態度。其後，丁○○通知丑○○，
      說他已向林永茂法官說起，得到允許，但因合議庭法官有三人，至少需要八十
      萬才能處理，但如疏通不成，該款項一定會如數退回，且限時於當日下午二時
      三十分送到台南。丑○○即刻告知甲○及壬○○，並請甲○帶錢去台南找壬○○，再去與丁○○會合、洽談是否願意進行。甲○卻逕行帶著七十萬元現款到
      事務所找丑○○，聲稱僅湊到七十萬元，且表示他與壬○○不熟，不知道要如
      何處理，並說害怕被騙，只信得過丑○○，日後如果疏通不成時，索回款項，
      較有保障，不願前往台南，堅持要將該款項由丑○○收取後轉交。丑○○原本
      只是要告知訊息，不願介入金錢，但看到甲○可憐的樣子，答應轉交，並電話
      告知壬○○，說甲○只有七十萬元，希望壬○○央求丁○○盡量處理，如果確
      實需要八十萬元，願為甲○支出十萬元，但壬○○說幫人要有限度，不需要到
      自掏腰包的地步。當日，甲○將該七十萬元交給丑○○的助理癸○○點收時
      ，丑○○也隨後下樓要外出，但是因為壬○○沒辦法抽空到虎尾事務所來，因
      此才商議由當時之法務助理卯○○開車攜帶款項到台南壬○○大樓住處，交給
      壬○○，壬○○又邀丁○○到他住處，因此卯○○與丁○○稍有交談，不久，
      卯○○即離開，回虎尾的事務所，壬○○等卯○○離開後，就把七十萬元交給
      丁○○收受。日後甲○的案件開庭時，丁○○仍有到場旁聽及在開庭前、後教
      導甲○。甲○的案件結案，究竟疏通有無成功，丁○○並沒有給壬○○明確
      答覆，壬○○因而電話督促丁○○盡心進行，壬○○怕丁○○私吞款項，為了
      保存證據，因此用手機錄下兩人的談話，但因錄音長度有限，只有錄下其中一
      段。此後，丑○○、壬○○二人在九十一年八月七日至八月十一日出國期間
      ，與事務所聯繫結果，知道甲○的案件經台南高分院在九十一年八月六日駁回
      上訴，壬○○即以電話聯絡甲○等回國後就會拿回款項交還。回國之後，壬○○就聯絡丁○○，並偕同女朋友戊○○一同前往收回六十五萬元現金及一張
      五萬元的客票，壬○○與戊○○再一同到甲○家中還錢。當時，壬○○知道甲○的二審律師費還沒支付，就同時為丑○○索取律師費用，得到甲○的同意而
      扣除八萬元，因此就以餘款五十七萬元現金及五萬元支票交給甲○。
    (二)被告二人的答辯內容，如附件八、九所示。辯護人劉志卿律師為被告辯護內容
      ，則如附件十所示。
  三【證據裁判主義，檢察官的證明義務，與無罪推定原則】
    刑事訴訟法第一百五十四條第二項規定，犯罪事實應依證據認定之，無證據不得
    認定犯罪事實。第一百六十一條第一項規定，檢察官就被告犯罪事實，應負舉證
    責任，並指出證明之方法。第一百五十四條第一項規定，被告未經審判證明有罪
    確定前，推定其為無罪。第三百零一條第一項規定，不能證明被告犯罪者，應諭
    知無罪之判決。
  四【本案的主要爭點】
    (一)【不爭執的事實】
      檢察官主張台灣雲林地方法院就甲○的違反著作權法案件，判處甲○有期徒刑
      一年八月，之後被告二人以向台南高分院法官行賄為理由，向甲○收取七十萬
      元現金，事後台南高分院於九十一年八月六日判決駁回上訴，壬○○拿六十五
      萬元現金（之後扣除八萬元律師費，餘五十七萬元）及五萬元支票退還甲○的
      情節，經被告二人承認，並經甲○證實（本院卷３第二七－四二頁），且有台
      灣雲林地方法院九十一年度易字第二一號刑事判決影本、台灣高等法院台南分
      院九十一年度上訴字第七二六號刑事判決影本可以證明（他字卷第五－一五頁
      ），這部分應該是事實。
    (二)【主要爭點】
      檢察官主張被告二人並沒有行賄法官的打算，而以「行賄法官」為幌子，向
        甲○詐騙了七十萬元，判決後，謊言拆穿，才歸還款項。
      被告二人則抗辯他們確實有意向法官行賄，但是並沒有與甲○案件的承辦法
        官私下接觸過，只是相信案外人丁○○有辦法行賄法官，因此將七十萬元現
        款完全交給丁○○，由丁○○去處理，事後台南高分院判決駁回甲○的上訴
        ，就向丁○○要回七十萬元交還給甲○。
  五【法官對本案爭點的判斷】
    (一)【被告二人在偵查中一直被羈押、禁見】
      在本案偵查中，壬○○自九十二年二月十二日經調查員約談到案後，即經聲
        請而被法官羈押、禁見（偵字卷第一七一－一八七頁，壬○○偵查卷第三－
        四頁），丑○○自九十二年三月二十六日經檢察官傳訊，即經聲請而被法官
        羈押、禁見（丑○○偵查卷第一九－五０頁）。一直到九十二年五月十九日
        ，檢察官提起公訴，將二位被告移審到法院，法官認為羈押原因已經消滅，
        因此釋放被告（本院卷１第二九頁）。也就是說，被告二人經約談或傳訊後
        ，一直到起訴前，都是被羈押、禁見的。
      應予附帶說明的是，由於起訴檢察官強烈要求在審判中繼續以串證、滅證之
        虞為由，羈押被告二人（詳見附件二），當時的蒞庭檢察官黃檢察官抱持這
        個意見，與辯護人在法庭內激辯很久（本院卷１第二六－二八頁），因此利
        用本判決附件四，一併批露蒞庭檢察官與辯護人就羈押事項所為辯論內容，
        以及法官認為羈押原因消滅的理由。
    (二)【壬○○手機錄音的出現】
      丑○○被羈押一個多月之後的九十二年五月一日，壬○○被提訊時，向檢察
        官提到「（問：究竟『陳董』是誰？）答：丁○○。」‧‧「我的行動電話
        有錄到一段我曾和他通話的內容。」（壬○○偵查卷第一０四頁）
      檢察官隨即於翌日即九十二年五月二日，到台灣雲林看守所，會同總務科保
        管物品人員，扣押壬○○的0000000000門號、摩托羅拉ＡＶ８０
        ８８機型的行動電話機一支（壬○○偵查卷第一一０－一一一頁）。
      九十二年五月六日，調查員勘驗了這通手機錄音（壬○○偵查卷第一一四－
        一一五頁），勘驗結果與審判中的勘驗結果相同，而審判中就這通手機錄音
        的勘驗筆錄，就如附件五所示。初看這通電話的談話內容，有疑似壬○○所
        說「透過丁○○向合議庭法官行賄」的情節。因此，在九十二年五月十三日
        ，檢察官傳喚丁○○，請丁○○就這通電話的談話內容，仔細解讀。丁○○
        當天在調查員詢問、檢察官訊問時的說明，就如附件六所示。這時候，壬○○已被羈押三個多月，丑○○已被羈押一個多月。六日後，九十二年五月十
        九日，檢察官依據丁○○的解讀，提起公訴，並要求繼續羈押被告二人。
      【通話時間不明】
        上述手機錄音，到底何時講電話的時候錄音的？
        (1)九十二年五月十三日，丁○○在調查員詢問時，也承認有這通電話，但是
          就談話的時間，在調查員詢問時表示「（問：這大概是什麼時間？因為那
          個大哥大他沒有辦法顯示時間，‧‧你是否記得大概在什麼時候？）答：
          ‧‧我想看看，四、四、四月那時候的樣子。」「（問：九十一年四月？
          ）答：不！三月、三月。」「（問：去年的三月、四月？）答：不！今年
          今年！」「（問：今年喔？）答：今年今年今年！」「（問：九十二年？
          ）答：嗯，九十二年的，二月，二月啦，二月那個時候的樣子，對啦！」
          「（問：二月他就被收押了啦！二月十二號他就收押呢。）答：二月啦！
          」「（問：九十二年，‧‧他到底什麼時候收押的？‧‧二月十二啦。）
          答：我想看看，不然我現在想看看，我最清楚的，你知道嗎？」「（問：
          如果你詳細的時間記不清楚哦‧‧」‧‧‧」「（問：一、二月間就對了
          。）答：過年完。」「（問：農曆年過完沒多久啦？）答：嗯！對！」（
          詢問筆錄在壬○○偵查卷第一三三頁倒數第一、二行，勘驗筆錄在本院卷
          １第二二三頁）
        (2)壬○○、丑○○答覆法官的詢問時，表示是壬○○在九十一年八月七日到
          中國大陸之前錄音的：（本院卷１第二一二－二一三頁），最後審判期日
          ，法官追問「這個案子的手機錄音，是在九十一年八月六日高等法院宣判
          前錄的嗎？」壬○○回答「應該是」再問「二審是在九十一年八月六日宣
          判，在這之前多久，你錄音？」壬○○答「嗯，很久了，應該是，不過最
          少也是七月的事情咧，六月還是七月應該在那段期間啦，六、七月的事情
          ，確定我不知道。」（本院卷４第一四九頁背面）
        (3)台南高分院既是在九十一年八月六日判決駁回甲○的上訴，而就此通電話
          的談話內容來看，在九十一年八月六日判決前談這通電話，就可能與行賄
          法官有關，但是，如果是在判決後才談這通電話，應該就與行賄法官的事
          情無關。壬○○與丁○○各說各話，法官於是嘗試請手機出廠公司鑑定這
          通電話的談話時間，然而，經書記官與該手機出廠公司聯絡結果，該公司
          服務人員表示因為是該型的手機是舊機型，其錄音時間無法鑑定（見本院
          卷１第二一四頁本院洽辦公務電話記錄單）。
        (4)本於無罪推定原則（即罪疑有利被告原則），法官認為應暫時推定這通電
          話是在九十一年八月六日宣判前交談的，也就是說，暫時推定這通電話是
          在談行賄法官的事情。
    (三)【手機錄音內容的解讀】
      【丁○○的解讀，難以取信於人】
        (1)在九十二年五月十三日調查員詢問時，丁○○一下說他們是在講「阿扁咖
          啡店」，一下又說他們是在講「巧歌卡拉ＯＫ店」，調查員忍不住問「他
          們那個公司到底是在講哪一間？說阿扁還是在講巧歌？」，丁○○卻回答
          說「啊就是不知道這兩間是哪一間哩！他現在電話給我們錄音，我怎麼知
          道他在‧‧。」如果丁○○講的「裝潢房屋」是實情，怎麼會有這樣的回
          答？
        (2)而既然在最後向調查員說他們最後沒有頂下「阿扁咖啡店」，說「後來他
          又自己找，去找公園路那邊。」「巧歌。」從而：
          (甲)兩人的談話內容與「阿扁咖啡店」一點關係都沒有。那麼，為何一開始
            就花很長的時間在談「阿扁咖啡店」？談到調查員不耐煩而質問「他們
            那個公司到底是在講哪一間？說阿扁還是在講巧歌？」
          (乙)既然最後沒有頂下「阿扁咖啡店」，而是壬○○自己去找一家來開「巧
            歌卡拉ＯＫ店」，那麼「巧歌卡拉ＯＫ店」在裝潢完成時，又何必要給
            「阿扁咖啡店」的仲介人「吃紅」？
        (3)裝潢就裝潢，法官在這之前，卻從來沒聽過裝潢一個店面，完工、交差之
  前，竟然還要開股東會議的。丁○○還慎重地跟壬○○說「他們到最後蓋
          好了。」「蓋好了，要交厝之前。」「要交厝的之前，一定要有一個股東
          會議。」「現在就是，把他蓋好，股東會議就可以講啊，講話就有在跟我
          們配合，這樣你聽有無？」「他股東會議最重要的是，他會告訴你說，你
          看這，就跟我們講起厝啦，水泥，什麼啦，都幫我們攪的那麼好適。」「
          我們也沒，他們如果開完，沒辦法，我們也是沒有違背良心啊。」（如附
          件五所示通話內容）應予補充說明的是：
          (甲)「他們如果開完，沒辦法」，既然已經完工，怎麼還會有由開股東會議
            來決定「有辦法」或者「沒辦法」的？有這樣的裝潢實務嗎？
          (乙)「他們如果開完，沒辦法，我們也是沒有違背良心啊。」股東會議開完
            ，難道真的要向定作人表示「蓋好了，但是沒辦法交厝」？而股東會議
            決定「蓋好了，沒辦法交厝」，則負責定作的丁○○、店主壬○○，應
            該要生氣才對，怎麼會軟弱到還回頭檢討自己的良心，說「我們也是沒
            有違背良心啊」？這麼樣嚴重損及定作人權益的事情，還有檢討自己「
            有沒有違背良心」的空間嗎？
        (4)「巧歌卡拉ＯＫ店」既然是壬○○開的店，那麼，裝潢的事，就是壬○○
          個人的事，硬要說是丁○○幫忙找人來裝潢，也頂多是丁○○一個人。那
          麼，接著「他們如果開完，沒辦法，我們也是沒有違背良心啊。」之後，
          丁○○說「要幫忙到這樣，算很拚，就真的算很有效了。」壬○○跟著說
          「我們也是很認真的在跟他們糊的啊。」丁○○又說「「對啊，他們現在
          就是水泥幾擔？幾擔砂子？他們就會配合，配合看看。」壬○○也說「嗯
          。對啊，不然講實在，這一個人也是豬頭豬腦的哩！」兩人顯然是在談這
          件事是在幫一個「豬頭豬腦」的人，那麼，這個「豬頭豬腦」的人，如何
          會與房屋「裝潢」扯上關係呢？丁○○顯然沒辦法解釋這段談話：
          (甲)丁○○在九十二年五月十三日調查員詢問時，甚至懊惱地說「‧‧不知
            道要糊什麼，我就看不懂，那有砂子，這就‧‧張組長，這就文不對題
            嘛！這都，根本他都拿這種的，啊！踏到沒路，踏到這兒來！連這也‧
        ‧」
          (乙)當日，丁○○在檢察官訊問時，則說「他是說我本來要叫的那個‧‧，
            我要紅包給他的那個‧‧意思應該是這樣，不然怎麼會有鬼頭鬼腦。」
            如果是要包紅包的對象，應該就是丁○○向調查員說的「阿扁咖啡店」
            的仲介人，那麼，丁○○、壬○○提到說對這個仲介人「幫忙到這樣，
            算很拚，就真的算很有效了」到底幫這個仲介人，跟「巧歌卡拉ＯＫ店
            」的裝潢什麼關係？法官認為，就如丁○○自己向調查員表示的－「這
            就文不對題嘛！」
        (5)法官認為，一件還沒有超過一年的事情（如果照丁○○的說法，還沒有超
          過四個月），一件他和壬○○「幫忙到這樣，算很拚」的事情，那樣盡力
          處理過的事情，之後又經調查員、檢察官多次提醒、督促，竟然還無法回
          想起來。到了審判中，丁○○接受詰問時，仍然是說不清楚（如附件七所
          示）。如果說這不是因為丁○○刻意迴避實情，還能說是因為什麼理由？
      【被告二人對這通電話內容的說法，解讀起來比較沒有窒礙】
        如果試著依照被告二人的說法來理解看看：
        (1)所謂「股東會議」指的是承辦甲○違反著作權法案件的台南高分院合議庭
          的「判決評議會議」，所謂「蓋好了」指的是案件「辯論終結」，「交厝
          」指的是宣判。那麼，丁○○告訴壬○○說「蓋好了，要交厝之前。」「
          要交厝的之前，一定要有一個股東會議。」指的就是案件已辯論終結，而
          要宣判之前，需經合議庭的「判決評議會議」，這完全符合刑事訴訟法的
          規定及審判實務。
        (2)丁○○又說「現在就是，把他蓋好，股東會議就可以講啊，講話就有在跟
          我們配合，這樣你聽有無？」指的是林永茂法官會在「判決評議會議」中
          ，配合丁○○這邊的私下要求，幫該案件的被告甲○說好話。
        (3)丁○○再說「這樣人家才敢。」「吃一個紅，你聽有無？」「啊不然，有
          的人不敢，你聽懂嗎？」指的是林永茂法官在「判決評議會議」中為甲○
          講話，如果獲得另外二位法官的同意，林永茂法官才敢收下賄款。
        (4)至於丁○○所說「他股東會議最重要的是，他會告訴你說，你看這，就跟
          我們講起厝啦，水泥，什麼啦，都幫我們攪的那麼好適。」指的是將該案
          件各項證據，適度的處理、說明，做出對甲○有利的結論。
        (5)而丁○○所說「他們如果開完，沒辦法，我們也是沒有違背良心啊。」王
          金地接著說的「要幫忙到這樣，算很拚，就真的算很有效了。」壬○○接
          腔的「我們也是很認真的在跟他們糊的啊。」指的是，如果林永茂法官在
          「判決評議會議」中的意見沒有被另二位法官接納，也是沒有辦法的事，
          丁○○、壬○○他們二人自認已經「沒有違背良心」「很拚」「很認真」
          在幫忙甲○了。
        (6)壬○○所說「不然講實在，這一個人也是豬頭豬腦的哩！」指的是甲○不
          上道。
        (7)如此解釋，沒有窒礙，十分能夠讓人理解。而應予補充說明的是：
          (甲)必須要透過丁○○的告知，壬○○才能瞭解進度，表示這件事確實是由
            丁○○去接洽的，壬○○完全接觸不到林永茂法官。
          (乙)也因為是如此敏感的事情，才需要如此隱喻，更需要丁○○多次向葉祖
            松確認「你聽懂我的意思嘛？」「‧‧這樣你聽有無？」「‧‧你聽懂
            嗎？」「‧‧講這樣你就聽有了。」「‧‧‧‧你聽有無？」
          (丙)既然丁○○告訴壬○○說「蓋好了，要交厝之前。」那麼，這通電話的
            通話時間，就很可能是在甲○違反著作權法案件二審辯論終結後、九十
            一年八月六日宣判前。
        (8)試著依照被告二人的說法去理解看看，可以發現「壬○○、丑○○兄弟信
          賴丁○○，而將甲○的七十萬元交給丁○○，託丁○○去向林永茂法官行
          賄」的可能性，是相當高的。至於丁○○有無接觸到林永茂法官，則難有
          確切的答案。不過，林永茂法官向檢察官表示不認識丁○○，也沒有人因
          為甲○違反著作權法案件向他行賄、關說（本院卷１第一七一－一七二頁
          ）。
    (四)【被告二人的說法，還有其它的佐證】
      【甲○的證詞】就被告所說，原本丑○○是要甲○自己把錢拿去台南給壬○○，甲○卻匆忙拿到事務所給丑○○的情節，經證人甲○在審判中證實。甲○表示「（問：當時藍律師有無說七十萬拿去台南就好，不要拿給他？）答
        ：有，那時候我不知道台南要拿給誰，所以我委託他。」「（問：他叫你拿
        去台南，為什麼你沒有拿去？）答：那時候我時間來不及。」「（問：什麼
        時間來不及？）答：他叫我十二點一定要拿去，但是我來不及。」「（問：
        你來不及拿去台南，後來你拿去給丑○○律師事務所？）答：對，拿給小姐
        。」「（問：你去丑○○律師事務所有誰去？）答：我、我太太還有我女婿
        。」「（問：你去的時候，藍律師有無罵你？）答：好像有的樣子。」（本
        院卷３第二九－三０頁）
      【癸○○的證詞】丑○○事務所的行政助理癸○○，在審判中證稱「甲○在
        二審的審判當中，有一天中午他們夫妻還有，差不多四五個來律師事務所跟
        藍律師談。」「（問：你們在這次對話當中，甲○有交一筆錢給你點收？？
        ）答：有。」「（問：那是甲○交給你多少錢？）答：七十萬。」「（問：
        你收下這七十萬後你交誰？）答：魏律師。」「（問：他是律師事務所的律
        師？）答：實習的，他當時剛考上。」「因為藍律師要去開庭，他叫我拿給
        魏律師，請他拿去台南給壬○○。」「（問：卯○○在你收下錢多久出發去
        台南？）答：差不多在我收下錢差不多一、二十分鐘就出發了。」「（問：
        卯○○知道你交給他的這東西是什麼嗎？）答：應該不知道，我沒有跟他講
        ，我用報紙包起來再用袋子裝。」（本院卷３第一０五－一０七頁）
      【卯○○的證詞】證人卯○○在審判中證稱「（問：在律師事務所認識壬○○？）答：認識，他是他的大哥。」「有一次藍律師叫我拿一包東西去給他
        。」「（問：那次拿一包東西去給他大概是九十一年的什麼時候？）答：九
        十一年暑假那附近，可能是七、八月，那次是專程去的。」「（問：那次專
        程拿那包東西，藍律師如何講？）答：我要離開的時候，藍律師說東西交給
        他就回來，那時候是要出去的時候跟我講的，那包東西是癸○○包裝好交給
        我。」「（問：當時丑○○講說拿下去的時候，她把東西交給你？）答：這
        部分我印象很模糊，我想當初那東西就是很重要很緊急，要我親自開車交給
        他，有可能是癸○○他把東西拿給我，那時間大概我記得是兩、三點的時候
        ，可能快到三點的時候，詳細的時間我記不清楚，某一天下午叫我拿過，好
        像很趕。」「（問：你現在不確定是藍律師或癸○○拿給你的？）答：我印
        象是癸○○在事務所的樓下拿給我，我要出去之前，我有去藍律師那邊，他
        說東西拿去馬上回來，那時候我有問他是什麼東西，他叫我不要問。」「（
        問：癸○○有無交代這東西很重要，要交給壬○○。）答：好像有。」「（
        問：你不知道這包東西的內容，不覺得奇怪？）答：會，所以我才會問藍律
        師，他跟我說叫我不要問，我就沒有再問。」「（問：你這包東西中午三點
        是如何下去台南找壬○○？）答：開藍律師的車子，我之前去過電玩店，所
        以我就直接自己開過去。」「（問：你到了電玩店，你把這東西拿給他？）
        答：那時候壬○○從電玩店出來，我跟他說我要回去，他說泡茶後再回去，
        他說要去一間公寓，本來車是我開去的，要去公寓的時候是我讓他開這台車
        子，他開蠻快的，這包東西帶去公寓。」「（問：去公寓的哪裡？）答：在
        客廳泡茶。」「（問：是壬○○的房子？）答：不知道是否他的房子，就是
        大樓，裝潢蠻新的。」「（問：這時候那包東西交給他？）答：那包東西拿
        到樓上去，不可能留在車上，拿上去就在公寓裡。」「（問：你在公寓裡除
        了泡茶還有什麼事情？）答：就是有聯絡一個人來公寓，那時候我急著要走
        ，藍律師叫我趕快回去，可是壬○○叫我等那個人來再走，我等那人有一段
        時間，時間很晚，可是壬○○堅持叫我等那個人。」「（問：你有看到一個
        人來？）答：我有看到一個人來，壬○○介紹我們雙方認識，他介紹我說他
        是某某先生，那時候我感覺他們講話內容，有提到藍律師有在南部開事務所
        ，我直覺他好像跟藍律師開事務所有什麼關係，我本來想問他是不是當律師
        ，但是它看起來不像，不是很正派，所以我沒有問，我就是跟他泡茶認識，
        沒過幾分鐘我回去。」「（問：你有看到那包東西，壬○○有交給那個人？
        ）答：那時候沒有，我沒有印象，就我的感覺，他拿到以後他就把那個人叫
        過來，我想可能要交給那個人。」（本院卷３第一一八－一二一頁）應予補
        充說明的是：
        (1)因為丁○○原經合法傳喚，應於九十三年九月二十七日到庭接受詰問，惟
          丁○○經合法傳喚未到場（本院卷２第一八七頁、本院卷３第八三頁），
          因此，法官提示丁○○的口卡影本給證人，證人卯○○表示「現場看到是
          比較老，但是感覺有點像，我覺得我好像看過這個人。一開始看得時候覺
          得好像有看過，但是時間很久沒有辦法確定，我是看到右邊，現在看到左
          邊，兩個人好像蠻像，我在那邊看到的年紀比這口卡還大一點。」（本院
          卷３第一二二頁），之後，法官播放丁○○在調查員詢問時的錄影帶，供
          證人卯○○指認，證人表示「（問：你看完錄影帶後，可否確認丁○○這
          個人是你在壬○○大樓有看過的那個人？）答：我感覺蠻像的，沒有辦法
          百分百，我有印象我有看過這個人。」「（問：對他的聲音，有沒有跟你
          看到的那個人一樣？）答：聲音沒有印象，那天沒有講幾句話。因為他來
          之後，我在那裡不是待很久。」（本院卷３第一二三－一二四頁）在王金
          地到庭接受詰問之後的第二個詰問期日，法官再次傳喚證人卯○○到庭指
          認，卯○○表示「（問：你上次開庭作證，有一次你曾經帶東西到台南找
          壬○○，壬○○有找另一個人介紹你認識，請你確認是那個人是不是在場
          的丁○○先生？）答：沒錯，我在證人休息室那邊就有認出來了。」「（
          問：當時丁○○到場之後，壬○○有無介紹讓你們二人認識，說你是藍律
          師事務所的律師？）答：有，當時我記得還有拿名片給他。」（本院卷４
          第九二－九三頁）丁○○也證稱「（問：你剛才有看到卯○○律師，你有
          看到他的臉？）答：有，但是沒有什麼印象。」「（問：你有看到他的臉
          ，剛才？）答：他的朋友有去，不知道是不是他，我們沒有什麼交談。」
          「（問：他的朋友去，是去哪裡？）答：到壬○○的家。」「（問：有沒
          有印象有律師去過？）答：那時候有說丑○○的事務所的人，沒有說是律
          師。」（本院卷４第九三頁）
        (2)卯○○的證述內容，前半段情節與癸○○的供詞相符，後半段與丁○○的
          證詞相符，可信度十分高。
      【甲○、丙○○、乙○○證實丁○○陪同到台南高分院開庭，並教導甲○應
        訊】
        (1)甲○證稱「（問：你除了看過壬○○、藍律師，在開庭後有無看過壬○○
          的朋友在跟你們講話？）答：在開完庭後，在休息室的時候有一個人靠過
          來，在講話在那邊有一些有的沒有的，我沒有注意聽，有一個人在那邊講
          ，我不是很認識。」「（問：不是很認識為什麼跟你講話？）答：大家在
          那邊講，我就在那邊聽而已。」「（問：壬○○有無介紹說這個就是他的
          朋友某某人？）答：有在講，但是我心不在焉，我人很煩。」「（問：葉
          祖松有無說介紹說要處理官司的人就是這個人？）答：好像有講，那時候
          我不是很記得，我忘記了，只知道有一個人。」（本院卷３第三二－三三
          頁）
        (2)甲○的妻子乙○○，也在審判中指認丁○○的時候，證實「（問：你看過
          這個人幾次？）答：看過一遍。」「（問：你還記得他跟你們說些什麼話
          ？）答：我不記得，他都跟我先生講。我人在旁邊。」「（問：有說到跟
          打官司有關係的話嗎？）答：有的樣子。」「（問：差不多說了多久？）
          答：幾分鐘而已。」「（問：他有特別交待你先生要說什麼話嗎？）答：
          我不知道，我沒注意聽。」（本院卷３第一四九頁）
        (3)甲○的兒子丙○○，也在審判中指認丁○○的時候，證實「（問：方先生
          ，在今年的九月十七日，你在法庭有提到在台南高分院，說有一個人在你
          父親旁邊，一直跟你父親說話，這個人是不是在場的丁○○？）答：是。
          」「（問：你在台南高分院看過他幾次？）答：兩次吧。」「（問：他跟
          你父親談了什麼事情？）答：我忘記了。」「（問：有沒有談到打官司的
          事情？）答：是沒有，他是教我父親而已。」「（問：教什麼？）答：教
          他要怎麼去說。」「（問：到法院要如何回答法官訊問是不是？）答：是
          。」「（問：你本身有跟他說話？）答：忘記了。」（本院卷３第一四九
          －一五０頁）
        (4)丁○○也在之後的詰問程序，坦承見過甲○、乙○○、丙○○三人（本院
          卷４第五九－六０頁），更增強甲○、乙○○、丙○○三人的證詞的可信
          度。
      【戊○○的證詞】壬○○的女朋友戊○○，在審判中證稱「（問：你認識甲○？）答：見過一次。」「（問：在哪裡見過？）答：在他家。」「（問：
        為什麼會去甲○他家？）答：我跟壬○○拿一筆錢給他。」「（問：你們拿
        那筆錢是什麼錢？）答：之前我不知道，可是那時候在他家，壬○○跟甲○
        在聊那筆錢，是處理官司的錢。」「（問：這筆錢是從哪裡來的，你知道？
        ）答：我們要去甲○的前一天，是丁○○交給壬○○的。」「（問：你怎麼
        知道是丁○○交給壬○○的？）答：我跟壬○○一起去的。」「（問：你跟
        壬○○一起去哪裡？）答：在開元寶大樓壬○○的家。」「（問：那筆錢是
        多少錢？）答：我點完是六十五萬的現金，及五萬元的支票。」「（問：你
        的意思是這錢由你點收的？）答：我點的。」「（問：丁○○交這筆錢給壬○○是什麼時候的是？）答：壬○○在九十一年八月的時候，有去大陸，從
        大陸回來的第二天。」「（問：為什麼會記得是他從大陸回來的第二天？）
        答：因為壬○○在大陸的這幾天有打電話回來，有交代丁○○若將錢拿來的
        時候，要我把錢收下，但是丁○○一直沒有拿錢來。」（本院卷２第二一０
        －二一一頁）戊○○的證詞，有下列佐證，可信度甚高：
        (1)丙○○證實「（問：是不是曾經有一男一女到你家去拿七十萬還給你父親
          ？）答：有，那天我有在場。」「（問：有一男一女還這七十萬是現金還
          是支票？）答：六十五萬現金，五萬支票。」（本院卷３第八－九頁）
        (2)這張五萬元的支票，背後有甲○的取款背書，發票人為連鴻企業有限公司
          ，此有台南市第六信用合作社九十二年一月八日南六信字第００八０號函
          暨所附支票影本、開戶資料影本可以證明（他字卷第一五八－一六七頁）
          。案外人邱國民在九十二年二月十日調查員詢問時，表示他是連鴻企業有
          限公司的負責人，這張支票是在九十一年八月初，以空白支票的方式借給
          王文生（他字卷第一五０－一五七頁）。至於王文生應該就是丁○○，因
          為丁○○的九十二年二月十日調查員詢問筆錄，原將被詢問人的姓名記載
          為「王文生」，再更正為「丁○○」（偵字卷第一四八頁），丁○○在審
          判中接受詰問時，也表示自己的偏名叫「王文生」（本院卷４第九二頁）
          。
      【丁○○坦承在九十二年二月十二日，親自送壬○○到雲林地檢署開庭】對
        於壬○○指稱丁○○在九十二年二月十二日，親自送他到雲林地檢署開庭的
        情節，經丁○○在審判中接受詰問時證實。丁○○表示「（問：第二天，就
        是二月十二號，你有接壬○○去雲林地檢署開庭，有沒有？）答：我也不記
        得了。」「（問：你常常載人到雲林來嗎？從台南到雲林來開庭嗎？）答：
        沒有，不曾啦，我哪有‧」「（問：所以這麼特殊的事情，你怎麼會不記得
        呢？如果有的話，一定會記得啊。）答：《沈默一陣》你說我載什麼人？」
        「（問：載壬○○。因為小如戊○○到法院來作證，還有阿德庚○○到法院
        來作證，都說壬○○在二月十二日當天早上來雲林地檢署報到，是你去獅子
        王載他來的。你想不起來了嗎？）答：哦，不是我給他載的啦，是一個另外
        一個給他載的啦。我有來啦，對啦，對啦，我就想說我沒有給他載哩。」「
        （問：你去接他，沒有錯吧？）答：嗯嗯嗯。」「（問：你去獅子王接他？
        ）答：嗯嗯嗯。」「（問：你為什麼這麼好心，要接他從台南到雲林來，陪
        他一起去地檢署？）答：阿這講起來比較不會不好意思，我就是欠他錢，他
        一直討，我順便好意，陪他來，我就是這樣。」（本院卷４第六八頁）
    (五)【壬○○、丑○○、癸○○供詞變動的原因】
      壬○○、丑○○、癸○○原來都不是上述的說法：
        (1)壬○○最先在九十二年二月十二日的說法是「‧‧九十一年六、七月間，
          我得知丑○○律師因為案件在台南高分院出庭，我過去跟他打招呼，剛好
          甲○跟他兒子也在場，彼此打過招呼，當時我在現場聽聞甲○向丑○○表
          示因為他身體狀況不佳，不想去坐牢，是否能請丑○○律師幫忙，最多判
          到緩刑就好，藍律師說法官又不是他在判的，之後甲○跟他兒子就離開了
          。後來我在台南高分院門口遇到某自稱『陳董』的男子（四、五十歲人，
          皮膚黑黑的，戴塑膠框眼鏡，身高約一七五公分，斯文）來找我，向我詢
          問甲○的情形並主動表示他有辦法處理，我便把電話留給了他‧‧‧藍庭
          光回答這種事情是他不應該參與的‧‧‧我便以電話先聯絡丑○○律師事
          務所內的小姐『佩婷』，請她代收甲○要交給我的東西（我並沒有告訴她
          裡面是七十萬元）‧‧‧」（偵字卷第一七三－一七四頁）
        (2)丑○○最先在九十二年三月二十六日的說法是「我沒有經手甲○交付的金
          錢，但我於甲○二審訴訟宣判前後‧‧外面有傳言甲○有送錢至我事務所
          ，並交給我處理；我聽到這個消息後，即詢問癸○○有無此事，癸○○表
          示甲○確有在律師事務所拿了七十萬給她，請她轉交給壬○○，而該筆錢
          據癸○○表示，壬○○已經親自至事務所向她拿取，至於該七十萬用途為
          何，癸○○亦不清楚。」（丑○○偵查卷第二三頁）
        (3)癸○○最先在九十二年三月二十六日的說法是「‧‧甲○跟他太太曾至我
          們律師事務所的一樓大廳找丑○○律師，但因為當天丑○○律師不在，他
          便表示有一包『東西』要交給台南的『葉先生』，並告訴我這一包『東西
  』是現金七十萬元，請我點收‧‧」「‧‧壬○○在甲○拿錢來律師事務
          所的那天早上曾先以電話與我聯絡，表示甲○有『東西』要給他，請我代
          收‧‧‧一直到當天我下班前壬○○才前來丑○○律師事務所將該七十萬
          元拿走。」（丑○○偵查卷第三七－三八頁）
      丑○○、壬○○、癸○○三人，在之後做了下列說明：
        (1)丑○○解釋說「丁○○他給我的印象，第一次見面的時候，他就講張榮味
          八十三年的議長賄選案上訴二審，就是丁○○幫他處理林永茂的判決，有
          這種傳聞，我還有道聽途說一些，所以我認為林永茂也許可以拜託，加上
          那時候我還沒有懷疑丁○○這筆錢根本沒有送出去，所以顧忌是在這裡，
          林永茂跟丁○○那麼好的交情會被查出來，第一個查出來，不管甲○，不
          管壬○○到丁○○大家都是行賄，另外一牽連太廣，案子鬧的太大，如果
          說真的查到林永茂，那一發不可收拾。」「我是希望說不要讓檢察官把這
          案子發展到行賄，因為詐欺我有自信沒有這問題。但是我希望儘量避開我
          ，因為這個事情不管有無起訴判決，只要一曝光，報紙一報，那就是說難
          聽一點，就是事業死路一條。」（本院卷４第一００－一０一頁）
        (2)檢察官問壬○○「你為什麼會講一個陳董？」壬○○回答「那時候他跟我
          說如果是行賄，丁○○如果跑出來就變行賄，如果沒有就是詐欺，那時我
          心理在想，如果是詐欺就我來承擔，但是故事要如何編，我也在想，但是
          錢事實也是有拿給人家，也想要有一個比較實際的過程我這樣講，我才會
          講一個姓陳的，就隨便拿來湊的，這件事情丁○○在十一日，他來我的店
          ，他跟我討論，他一直跟我強調，其實這件事情是檢察官要抓丑○○，他
          也一直問我錢有沒有拿去還人家，我錢當然是有還人家，他說錢若有還就
          沒有什麼事情，但是這件事情是針對丑○○，若可以沒有講到他那邊這件
          事比較簡單，他也是這麼跟我強調，雖然他一直這樣子跟我強調，不過這
          件事在我的心理，我早就有打算應該我想要承擔的意願。」（本院卷４第
          一一五頁）
        (3)癸○○解釋說「（問：為什麼三月二十六日你不承認，四月十一日你承認
      ？）答：我一直以來都有承認我有收七十萬。」「（問：我是指丑○○知
          不知情的部分？三月二十六日你說丑○○不知道，為什麼四月十一日說藍
          庭光有跟你說你有收下七十萬，為什麼四月十一日你願意說知道？）答：
          第一次我怕我說錯話，後來我知道他被羈押，我想說要把他講出來。」「
          （問：四月十一日作筆錄的時候，有沒有人跟你說應該要講實話？）答：
          有一次在調查站的時候，他們有說藍律師已經承認，所以那時候再講。」
          「（問：四月十一日作筆錄，你有看到丑○○承認的筆錄嗎？）答：他們
          是叫我過去藍律師那邊，藍律師叫我講實話。」「（問：所以四月十一日
          作筆錄時，丑○○叫你講實話？）答：對。」「（問：既然叫你講實話，
          卯○○這部分還是講謊話？）答：我怕牽扯太多人。」「（問：既然怕牽
          扯太多人，今天又講到卯○○？）答：那時候要說實話，後來都要說實話
          ，那時候藍律師是說叫我講實話，是講他的部份。」（本院卷３第一０九
          －一一０頁）
      【法官的看法】
        (1)壬○○、丑○○、癸○○的初供內容，確實不會涉及具體的人，故事中只
          會有一個年籍姓名不詳的「陳董」以及壬○○。既扯不上丑○○，也不必
          讓卯○○接受訊問，更扯不上丁○○。而扯不上丁○○的結果，就不可能
          由丁○○再往上發展。因此，他們三人的解釋，應該是合乎情理的。
        (2)壬○○、丑○○在偵查中一直被羈押、禁見，前面已經說明。因而，他們
          二人在無從勾串的情形下，坦承丑○○知情，也一致供出丁○○，並扯出
          轉交給壬○○的不知情實習律師卯○○，即有很高的可信度。丑○○所說
          「‧‧收押以後我自己評估，那一收押，在我當時的心情而言，幾乎全盤
          崩潰我也沒有什麼好保留的‧‧」（見附件八，丑○○於最後審判期日的
          答辯內容）這種說法合乎情理。
    (六)【無罪推定】綜合以上的說明，法官認為丑○○、壬○○二人主張的事實版本
      ，其可信度很高。反而是，檢察官提出的證據，不足以讓法官得到「丑○○、
      壬○○有意詐騙甲○七十萬元」的心證，因此應該宣告丑○○、壬○○無罪。
參、本件判決適用的法律：刑事訴訟法第三百零一條第一項。
本案經檢察官己○○偵查起訴，檢察官黃裕峰、辛○○到庭執行職務。
中      華      民      國      九十三  年      十一    月      十九    日
                                      台灣雲林地方法院刑事第二庭
                                        審判長法  官  林  輝  煌
                                              法  官  柯  志  民
                                              法  官  李  明  鴻
右正本證明與原本無異。
如不服本判決，應於送達後十日內向本院提出上訴狀（須附繕本），上訴於台灣高等
法院台南分院。
告訴人或被害人對於本判決如有不服，而請求檢察官上訴者，其上訴期間之計算以檢
察官收受判決正本之日期為準。
          書記官  林  珮  儒
中      華      民      國      九十三  年      十一    月      十九    日
─────────────────────────────────────
附件一
（檢察官主張的事實，即檢察官於九十二年五月十九日補充理由書所載事實）
一、壬○○之素行不良，前曾有殺人未遂、詐欺、賭博等犯罪紀錄；丑○○則為壬○○之弟，原為司法官班二十七期結業，派任法官後於八十九年三月間辭職，在雲
    林縣虎尾鎮○○路四五四號開設丑○○事務所，為執業律師。緣案外人「甲○」
    前於九十年二月初，因涉嫌違反著作權法等案件為警查獲，經移送本署為本署檢
    察官以九十年度偵字第四００八號、第四六四八號、第四七五九號提起公訴，「
    甲○」即委任「丑○○律師」為辯護人為其進行辯護工作。該案經台灣雲林地方
    法院審理後，於九十一年五月三日以九十一年度易字第二一號判決「甲○」有罪
    ，並宣告其刑為有期徒刑一年八月。「甲○」與丑○○律師前往台灣高等法院台
    南分院出庭時，丑○○之兄壬○○聞風而至；嗣「甲○」因認身體不佳，不願入
    監服刑，乃於台灣高等法院台南分院庭外向丑○○律師暨壬○○商議有無管道可
    讓台灣高等法院台南分院改判緩刑，丑○○律師與壬○○二人竟基於共同為自己
    不法所有之詐欺犯意聯絡，由丑○○向「甲○」詐稱若要改判緩刑要花錢去疏通
    ，並稱疏通官司要花七十萬元，另壬○○亦基於共同之犯意聯絡而在旁助勢，表
    示可以代找管道疏通。「甲○」得悉之後，遂向其女婿鄭健新借貸五十萬元，連
    同自己所有之二十萬元，籌足疏通官司行賄所需之費用七十萬元後，即由鄭健新
    開車載「甲○」將該筆款項送往丑○○律師事務所。「甲○」、鄭健新與丑○○
    商討該案時，丑○○為使「甲○」更有信心，竟向「甲○」佯稱：『有的人因為
    不願意被關，被判三個月，花三百萬去疏通判輕一點的都有。』等語，並要求「
    甲○」給付約定的行賄款項七十萬元，鄭健新見狀即向丑○○表示，只要關幾個
    月就可以假釋，伊等平白交付七十萬元，好像在賭博，沒有任何保障，如果維持
    原判，伊等也沒有憑據等語，丑○○聞言大怒，叱令鄭健新離開，鄭健新只得下
    樓等候，丑○○隨即指示「甲○」將該筆疏通官司之行賄費用交給事務所之助理
    小姐癸○○，並指示癸○○將該筆款項收下，「甲○」原本欲向丑○○索取收據
    ，丑○○則告知此種金錢之交付沒有在開收據的，「甲○」只得依丑○○之指示
    將該筆款項交付癸○○後隨即離去，而後即由丑○○之兄壬○○前往丑○○律師
    事務所，基於共同之詐欺犯意聯絡而收取該筆費用。嗣「甲○」所涉訟之前揭違
    反著作權法等一案，經台灣高等法院台南分院於九十一年八月六日以九十一年度
    上訴字第七二六號判決上訴駁回，丑○○、壬○○二人為恐東窗事發，遂由壬○○以電話與「甲○」連繫，表示該案維持原判，要退回款項，並親自攜帶款項前
    往「甲○」之住處退還，唯所退款項中僅六十五萬元之現金為「甲○」當初所交
    付之鈔票，另五萬元之差額則由葉祖光所收取之「由連鴻企業有限公司簽發、以
    台南市第六信用合作社大興分社為付款人、發票日九十一年八月十五日、帳號０
    一九五六─一０、票號0000000」之支票予以補足。其後本檢察官於九十
    一年九月五日接獲祕密證人之檢舉後，指揮法務部調查局中部機動工作組幹員進
    行蒐證，並於九十一年十二月二十五日向台灣雲林地方法院聲請核發搜索票，指
    揮中機組幹員於九十一年十二月二十六日上午持票前往雲林縣西螺鎮○○街二十
    二號「甲○」之住處執行搜索，當場查獲扣得「甲○」付款時密錄之錄音帶一捲
    。
─────────────────────────────────────
附件二
（檢察官主張被告丑○○、壬○○涉嫌犯罪的理由及罪名，即九十二年五月十五日起
訴書所載證據並所犯法條）
一、訊據被告丑○○固坦承有指示「甲○」改判緩刑所需之行賄費用為七十萬元，並
    交代其事務所之助理癸○○代收後轉交被告壬○○之事實；另被告壬○○亦坦承
    有前往被告丑○○之事務所收取前揭行賄之費用七十萬元，並於台灣高等法院台
    南分院駁回「甲○」之上訴後，將其用餘之六十五萬元連同面額五萬元之客票交
    還給「甲○」之事實，然被告二人均矢口否認有詐欺取財之不法情事，辯稱是真
    的要為「甲○」設法找管道等語。
    經查，被告二人確實涉有前揭共同詐欺取財之犯行，有如下之證據足以證明：
  甲、證人之筆錄書證部分－
    (一)證人甲○供述前揭犯罪事實經過情形之下列調查筆錄、偵查筆錄。
      １、九十一年十二月二十六日之調查筆錄及供前具結之偵查筆錄。
          註：可證明丑○○有說要判緩刑要花錢疏通、七十萬元之籌措過程、給付
              經過情形。
      ２、九十二年二月十二日調查筆錄。
          註：可證明拿六十五萬元現金及五萬元支票返還之人為被告壬○○。
      ３、九十二年三月三日偵查筆錄、履勘現場筆錄
          註：可證明被告壬○○遭法院裁定羈押禁見之後，有數名不詳姓名人士前
              往甲○之住處騷擾證人，要求證人不要亂講話；本檢察官則命雲林縣
              警察局西螺分局刑事組幹員對證人甲○提供必要之保護。
      ４、九十二年三月十日調查筆錄
          註：可證明甲○於台灣高等法院台南分院出庭時曾見過被告壬○○一面，
              當時壬○○雖有插話表示關心，但未表示任何幫助甲○之意，此外方
              南並未與壬○○見過面。另在九十二年二月十二日以後，確有不詳姓
              名男子數次到甲○之住處向甲○表示關切之意。
      ５、九十二年三月二十七日調查筆錄
          註：證人甲○就疏通官司費用七十萬元之交付過程做更詳細的說明，並且
              就扣案之錄音帶內容，先前未予詳實說明之原因，釋明是因為怕會牽
              扯到被告丑○○，經調查人員仔細譯出內容後，證人甲○始承認該錄
              音帶係其付款時自行蒐證錄音之錄音帶。此可證明證人甲○於本署一
              開始發動偵查時尚有迴護丑○○之意，並非如被告丑○○所言，是因
              對被告丑○○之辯護有意見才做出不利之證詞。是證人甲○對被告藍
              庭光、壬○○均無挾怨誣陷之虞，所為之證供均堪採信。
      ６、九十二年四月十三日調查筆錄
          註：可證明甲○並不認識名為「陳董」、「王文聖」、「丁○○」之人。
              是被告丑○○主動向甲○表示，想判緩刑就需花錢疏通法官，甲○是
              聽從被告丑○○的話才會去籌錢交給丑○○。另律師費八萬元是由方
              南以現金交付給被告壬○○。另所有疏通法官之事均是由被告丑○○
              主動表示，並沒有與什麼「陳董」、「王董」、「丁○○」等人談過
              。又證人甲○於此次之調查筆錄中亦供明，其恐懼被告丑○○等人會
              對其不利。
    (二)證人丙○○供述前揭犯罪事實經過情形之下列調查筆錄、偵查筆錄。
      １、九十一年十二月二十六日之調查筆錄及供前具結之偵查筆錄。
          註：可證明甲○涉嫌違反著作權法一案，係委任丑○○擔任辯護律師，伊
              曾聽其父親說丑○○曾表示判緩刑約需七十萬元進行疏通。其父親所
              支付之七十萬元中，五十萬元是甲○向鄭健新借的，二十萬元是甲○
              自己出的。嗣後甲○之上訴被駁回，即有一綁馬尾之男子拿錢來還。
      ２、九十二年三月二十七日調查筆錄
          註：可證明扣案之錄音帶並非證人甲○與家人在家中交談之錄音。
    (三)證人鄭健新供述前揭犯罪事實經過情形之下列調查筆錄、偵查筆錄
      １、九十一年十二月二十六日之調查筆錄及供前具結之偵查筆錄。
          註：可證明證人甲○因違反著作權法案件涉訟，甲○曾向其借貸五十萬元
              ，並由鄭健新開車載甲○前往丑○○之律師事務所進行交付，嗣後方
              南之上訴被駁回，有一綁馬尾之男子拿錢來還。
      ２、九十二年三月二十七日調查筆錄
          註：證人鄭健新就疏通官司費用七十萬元之交付過程做更詳細的說明，並
              且就扣案之錄音帶內容，先前未予詳實說明之原因，釋明是因為怕會
              牽扯到被告丑○○，經調查人員仔細譯出內容後，證人鄭健新始承認
              該錄音帶係付款時自行蒐證錄音之錄音帶。此可證明證人鄭健新於本
              署一開始發動偵查時尚有迴護丑○○之意，因此應無挾怨誣陷之虞。
    (四)證人癸○○之調查筆錄、偵查筆錄
      １、九十二年三月二十六日之調查筆錄、偵查筆錄
          註：證人癸○○供承甲○有拿一包東西請求轉交台南的葉先生，事後葉祖
              松前來事務所拿取時，還叫證人癸○○不要告訴丑○○，所以證人劉
              佩婷此日應訊時，供稱其未曾向丑○○報告此事，可見證人癸○○當
              時確有掩護被告丑○○之意圖。
      ２、九十二年四月十一日調查筆錄、偵查筆錄
          註：可證明被告丑○○有打電話下來交代證人癸○○收下甲○的七十萬元
              。又被告丑○○已於九十二年五月一日之偵查中坦承，確有叫甲○將
              七十萬元交給癸○○，並有交代癸○○將該七十萬元收下後轉交被告
              壬○○。
    (五)證人邱國民之調查筆錄
        九十二年二月十日之調查筆錄。
        註：可證明前揭犯罪事實所載之五萬元支票，係其借給證人丁○○使用。
    (六)證人丁○○之下列調查筆錄、偵查筆錄
      １、九十二年二月十日之調查筆錄。
          註：可證明被告壬○○交還甲○之五萬元支票，係證人丁○○向其友人邱
              國民所借，交付被告壬○○之用途為抵償債務。
      ２、九十二年四月十四日調查筆錄及具結之偵查筆錄
          註：可證明被告丑○○、壬○○二人所供稱，「陳董」即「丁○○」之供
              述不實。證人丁○○與被告壬○○雖是同一棟大樓的住戶，證人王金
              地並為該大樓之管理委員會主任委員，雖曾向被告壬○○借款二十八
              萬八千餘元，但被告壬○○不曾請其打點甲○的官司，也沒有向被告
              壬○○說有管道可以疏通法官，更沒有管道可以打點台灣高等法院台
              南分院。
  乙、物證部分－
    (一)雲林縣警察局斗六分局九十年九月二十五日斗六警刑字第二０八四五號報告
        書所附警卷影本一份附卷。
    (二)台灣雲林地方法院九十一年度易字第二一號刑事判決正本、台灣高等法院台
        南分院九十一年度上訴字第七二六號刑事判決正本。
    (三)證人甲○所有之西螺鎮農會活期儲蓄存款存摺（帳號0000000000
        0000）節錄影本一份附卷。
    (四)台灣雲林地方法院搜索票影本、中機組搜索扣押筆錄暨證明書影本各一份附
        卷。
    (五)台南市第六信用合作社九十二年一月八日南六信字第００八０號函所附之支
        票影本暨開戶資料影本。
    (六)同案被告壬○○之測謊紀錄。
    (七)證人甲○所持有被搜獲之蒐證錄音帶及譯文。
  丙、關於【陳董】身分之查證情形－
    (一)被告壬○○於九十二年二月十二日到案接受調查時，供稱其為證人「甲○」
        疏通官司之管道為一自稱「陳董」之人（詳被告壬○○於九十二年二月十二
        日之調查筆錄暨偵查筆錄），但表示不知該自稱「陳董」之人真實姓名、年
        籍資料；其後被告丑○○於九十二年三月二十六日經傳喚到案，並經逮捕聲
        請羈押禁止接見獲准，被告壬○○又於九十二年四月九日經台灣雲林地方法
        院裁定准予延長羈押後，被告壬○○於九十二年四月十一日之調查中即供陳
        「陳董」之真實姓名為「丁○○」及其住所與使用之電話，又供陳其曾與「
        丁○○」電話聯絡時，有以其使用之行動電話錄到一段對話；另被告丑○○
        亦於九十二年五月一日之偵查中供陳「陳董」是壬○○住處之主委。
    (二)本檢察官於九十二年五月二日率書記官、中機組幹員前往雲林看守所，會同
        雲林看守所管理員、被告壬○○調取被告壬○○之行動電話進行勘驗，惟現
        場無人能夠操作，因此在徵得被告壬○○之同意後由本檢察官予以扣押，交
        付中機組幹員攜回研究操作方法進行勘驗，並製作包含譯文之勘驗紀錄，此
        有本署之履勘筆錄、扣押物品目錄表、本署贓物庫收受物品扣押清單、中機
        組勘驗紀錄各一份附卷可稽。該段對話之內容為被告壬○○與某男交談有關
        房屋整建之協商事務，未見與本案案情有關之對話。
    (三)嗣經本檢察官指揮中機組幹員針對「丁○○」進行必要之偵蒐作為，然並未
        查獲「丁○○」有為司法黃牛不法行為之積極證據；其後先於九十二年四月
        十四日指揮中機組幹員對「丁○○」進行調查，惟「丁○○」堅決否認其有
        「陳董」之綽號，並否認有為壬○○、丑○○、甲○等人疏通官司之不法行
        為，此有當天之調查筆錄附卷可稽（附於九十二年度偵字第一三八二號卷）
        。其後本檢察官又指揮中機組幹員多方進行調查，仍未查獲有「丁○○」從
        事司法黃牛不法行為之積極證據，因而又指揮中機組幹員於九十二年五月十
        三日再將「丁○○」傳喚到案，據「丁○○」所供，被告壬○○所持有行動
        電話中之錄音確係其與被告壬○○之對話，但都是談論有關合夥經營ＰＵＢ
        房屋整建之事項，核與對話之內容尚無不符，換言之，被告壬○○行動電話
        之錄音無法證明「陳董」即為「丁○○」之事實。
    (四)又為查明事實之真相，參考司法院大法官釋字第三八四號解釋意旨，本檢察
        官認有使被告丑○○、壬○○與證人「丁○○」進行對質詰問之必要，以查
        明究係何人所言不實，因此於九十二年五月十三日下午立即安排此項對質工
        作，並由選任辯護人張績寶律師代表對證人「丁○○」進行詰問。在當天之
        對質過程中，雙方各執一詞，經當庭觀察證人「丁○○」之語氣、態度，並
        無絲毫理屈詞怯之情，而是以堅定態度完全否認被告丑○○、壬○○之指訴
        ，甚且在與被告壬○○對質時，彼此發生嚴重口角，證人丁○○大聲否認被
        告壬○○之指訴，此均有當日進行對質、詰問之偵查筆錄附卷可稽。是經此
        次之對質程序後並無法證明被告丑○○、壬○○二人所言屬實，亦不能證明
        證人丁○○即為壬○○當初所供稱之「陳董」。
      綜合以上之調查結果，並無具體之證據足以證明被告二人所言屬實，自不能以
      被告壬○○前後反覆之供詞便遽認證人丁○○即為「陳董」之事實，是此部分
      之調查結果仍不足為被告二人有何有利認定之依據。
  丁、綜合論述－
    由以上之人證、物證綜合研判，得以證明被告丑○○與被告壬○○二人之關係匪
    淺，且被告丑○○既交代其事務所之助理癸○○將疏通官司費用收下後轉交被告
    壬○○，而被告壬○○亦確實前往收取，於事不成之後再由被告壬○○送還證人
    甲○，顯見被告二人在主觀上確有共同之犯意聯絡。又被告二人既自承並沒有管
    道可以行賄台灣高等法院台南分院的承辦法官，則被告丑○○向證人甲○所說，
    要判緩刑要花錢疏通官司的言詞顯屬詐術之施用，況且在與證人甲○的交談中還
    曾向甲○表示：「有人甘願三個月不要關，花三百萬。」，除非被告丑○○有親
    身之【經驗】，否則更足以證明其為詐取甲○之金錢而有加強施用詐術之行為，
    且甲○亦因而陷於錯誤始為金錢之交付。至於被告二人遭法院裁定羈押後供稱「
    陳董」係指丁○○，然不僅丁○○堅決否認有此情事，證人甲○亦證稱其未與丁○○有過接觸，且經指揮中機組幹員進行調查瞭解，亦未查獲有具體之事證足以
    證明丁○○亦在從事司法黃牛之不法行為，是被告丑○○、壬○○二人所辯均無
    非飾卸之詞，不足採信。又經本檢察官於偵查中一再向被告二人查詢尚有何有利
    之證據可供調查，據被告二人均供稱沒有，足見本案被告二人所為之犯行已達毫
    無可疑之程度，是本案之事證已臻明確，被告二人犯行均堪認定。
二、核被告二人所為，均係犯刑法第三百三十九條第一項之詐欺取財罪嫌；被告二人
    有犯意聯絡與行為分擔，均為共同正犯。又被告二人既已取得被害人甲○之七十
    萬元，所為詐欺取財之犯行即已既遂，縱然事後有將錢返還予被害人，亦無礙於
    詐欺既遂事實之認定，併此敘明。
三、具體求刑：
  (一)本檢察官雖曾於九十二年四月十一日之偵查中應被告暨辯護人之請求停止錄音
      ，進行認罪協商之工作，然嗣後因刑之部分無法達成協商，因此協商過程中雙
      方所為之意思表示均不應有任何之效力，先此敘明。
  (二)按，法律為政府施政、國民生活的規範，更是社會正義的基準。法律必須透過
      司法單位的公正執行，才能彰顯應有的功能。因此司法改革首要強化法治精神
      ，尤其要站在人民的立場，落實司法審判的公平，真正做到法律之前，人人平
      等。法治精神是民主政治的基礎，如果司法審判不能受到人民充分的信賴，民
      主政治勢必受到嚴重的斲傷。
      司法制度是捍衛基本人權、維護社會公義的重要防線，對於不合時宜的司法體
      制與司法風氣，若不能及時改弦更張，勢必損及民主發展根基，嚴重削弱國家
  建設成果，此所以司法院、法務部結合法學界、律師界於八十八年七月六日至
      八十八年七月八日召開全國司法改革會議，進而依據相關之決議陸續推動改革
      ，這項艱鉅龐大的司法改革工程耗費全體國民之資源不可勝計，所揹負的是全
      體國民的深切期許。但不論制度如何更新，法律如何修訂，徒法不足以自行，
      倘若執行者心存歹念，不能秉持追求正義的理想切實執行，仍存有藉機從中漁
      利之貪婪惡念，則欲求司法正義之彰顯，猶如緣木求魚，當人民不能信賴司法
      ，則勢必各憑本事，以自力救濟的方式尋求自己所需要的正義，屆時民主法治
      之基礎將遭受重大的損傷，對整體國家之建設與發展所造成的傷害，已非金錢
      所能衡量的鉅大。因此實際執行刑事訴訟程序之法官、檢察官、律師，都有義
      務也有責任應秉持專業的道德良知，在自己的工作崗位上善盡自己的職責，共
      同致力於正義的維護與彰顯，以實現人民對司法正義的深切期盼。
      為實現此一目標，律師法第一條開宗明義即規定：
      『律師以保障人權、實現社會正義及促進民主法治為使命。
        律師應基於前項使命，本於自律自治之精神，誠實執行職務，維護社會秩序
        及改善法律制度。』
      第二條亦明定：
      『律師應砥礪品德、維護信譽、遵守律師倫理規範、精研法令及法律事務。』
      另外在律師倫理規範中更有諸多條文，指示律師於執行業務時，應有的作為，
      例如－
      第三條  律師應共同維護律師職業尊嚴及榮譽。
      第六條  律師應謹言慎行，端正社會風氣，作為社會之表率。
      第七條  律師應體認律師職務為公共職務，於執行職務時，應兼顧當事人合法
              權益及公共利益。
      第八條  律師執行職務，應基於誠信、公平、理性及良知。
      第十三條律師不得以違反公共秩序善良風俗或有損律師尊嚴與信譽之方法受理
              業務。
      第二十條律師應協助法院維持司法尊嚴及實現司法正義，並與司法機關共負法
              治責任。
      第廿三條律師於執行職務時，不得有故為矇蔽欺罔之行為，亦不得偽造變造
              證據、教唆偽證或為其他刻意阻礙真實發現之行為。
      第廿四條律師不得惡意詆譭司法人員或司法機關；對於司法人員貪污有據者，
              應予舉發。
      第廿七條律師對於受任事件，應將法律意見坦誠告知委任人，不得故意曲解法
              令或為欺罔之告知，致誤導委任人為不正確之期待或判斷。
      我國的這些律師規範與美、日、德等國之律師倫理規範皆明白顯示，律師具有
      促進法治之公共任務，此種任務之實現端視律師理想性格之堅持與倫理規範之
      遵守。因此，本檢察官認為律師業不僅是充作維持生活的工具而已，也有義務
      在執行業務的過程中彰顯正義的價值觀。
      本件被告丑○○原具有司法官之身分，就全體人民對於彰顯公義，實現司法正
      義的殷切期盼應有更深的體認，豈料其於退職執業律師之後，竟有此等嚴重傷
      害司法信譽、破壞律師專業形象與榮譽之司法黃牛行徑，不僅令人至感震驚，
      也令人不禁要給予最嚴厲的譴責，其對人民所傳送之錯誤訊息，將使人民對公
      正法院之信賴感產生鉅大而難以想像之傷害；甚且於侵害國家重大之法益後仍
      未見有具體之悔意，於與辯護人面會時仍持續詆毀檢察官之偵查作為與法院之
      判斷，並且對於如果起訴之後的承審法官還有隱晦不明的期待（參卷附九十二
      年四月二日被告丑○○與辯護人面會之錄音譯文），顯然被告犯後並無悔意，
      猶圖希冀獲得一絲之僥倖。請審酌被告之行為所侵害之國家、社會法益鉅大，
      犯後態度不佳，使用之犯罪手段惡劣等情，量處被告丑○○有期徒刑五年示懲
      ；又被告丑○○之行為顯已不適合參與公共事務，併請依刑法第三十七條第二
      項規定，宣告褫奪公權五年。另被告壬○○與丑○○朋比為惡，所侵害之國家
      、社會法益同屬鉅大，請量處有期徒刑四年，併依刑法第三十七條第二項規定
      ，宣告褫奪公權四年示懲。
四、另被告二人所選任之辯護人主張，認為案件一旦提起公訴，即表示證據之蒐集己
    經完備，應無串供、湮滅證據之虞，即已不符刑事訴訟法第一百零一條第一項第
    二款之要件，因此請求在起訴之前即應撤銷或停止被告二人之羈押。然本檢察官
    對此則有不同的看法：
  (一)刑事訴訟法第一百零一條第一項第二款之羈押理由：「有事實足認為有湮滅、
      偽造、變造證據或勾串共犯或證人之虞者」，並不限於偵查中始得為羈押之理
      由，在司法實務上亦常見有案件經起訴後，法院仍以被告有此項原因且有認有
      必要而為繼續羈押禁見之裁定（如最近高雄市議會議長朱安雄涉有賄選罪嫌，
      經台灣高雄地方法院檢察署檢察官提起公訴，台灣高雄地方法院法官於案件繫
      屬進行審理時，仍以被告之罪嫌重大，且有刑事訴訟法第一百零一條第一項第
      二款之羈押理由與必要，因而裁定予以繼續羈押，即為顯例）。
  (二)再者，依本檢察官對於法律之確信，此款之羈押理由所依據之事實，尚應包括
      「對證人之騷擾」以及「製造假證據」等足以影響或干擾法院進行公正審判之
      情形。本案之重要證人「甲○」在被告壬○○遭法院裁定羈押禁見之後，有數
      名不詳姓名人士前往甲○之住處騷擾證人，要求證人不要亂講話；本檢察官則
      命雲林縣警察局西螺分局刑事組幹員對證人甲○提供必要之保護之事實，已有
      九十二年三月三日之偵查筆錄、履勘現場筆錄在卷可稽。又據證人「丁○○」
      於九十二年五月十三日之偵查中曾具結後為下列具體之供述：
      問：你有無告知壬○○說你可以幫忙疏通或擺平官司？
      答：不可能。
      問：壬○○有無請你找門路幫甲○的官司解套？
      答：都沒有。
      問：壬○○有無拿七十萬元給你？
      答：沒有。
      問：是否敢與被告二人對質？
      答：敢，但是我要請主任檢察官保護我和我家人的安全，因為我真的會怕。
      問：怕什麼？
      答：怕我作證人會被報復，因為有人來找我了。
      問：具體情形？
      答：九十二年四月中旬就有一位自稱「阿如」的女子打電話給我，要約我出去
          ，我沒有同意，她說要談壬○○的事情，我沒有同意出去。又過了四、五
          天，又有一位自稱「小毛」的男子打電話給我，說有一位「阿如」打電話
          約我，我都說沒時間出去，他說只是要談壬○○的事情，沒有什麼關係，
          看是要出來談還是他要過來找我，他說雲林縣這邊比較沒空，就是要談那
          些事情，他說儘量出來講比較好，他也有到大樓來找過我，但沒有找到我
          ，是管理員轉告我的。後來過了幾天又有一位自稱「阿德」的男子來我家
          找我，我不讓他上去，叫他在中庭講就好，他說藍律師的事情叫我配合一
          下，有什麼事情藍律師日後會來找我，他說西螺有一位廖泉裕的弟弟叫「
          阿正」，已經出動他的小弟在甲○的家附近二十四小時監控，他說我在中
          機組和地檢署說的話、作的筆錄他們都有辦法瞭解，還有丑○○、壬○○
          二人在看守所，可以叫律師跟他們連絡，叫我要跟他們配合。
      問：如何配合？
      答：「阿德」說如果我配合會有好處的，但什麼好處他沒有講，他要我配合的
          意思是要我把這件事的責任扛起來，等丑○○出來之後會幫我解決，這件
          事就沒事了。
      問：你的反應？
      答：我說再聯絡看看。
      問：你有答應扛責任嗎？
      答：沒有。
      問：你到底有無做司法黃牛？
      答：沒有。
      問：對方的意思是要你頂罪？
      答：意思是這樣沒錯。
      問：有無恐嚇你，如果你不答應，要對你不利？
      答：是沒有具體的講，但對方是流氓的口氣，又說已經有人二十四小時監控方
          南和他的家人，所以我會害怕，他有再說甲○他們在調查局講的話他們都
          知道，筆錄也看過，我們就是有辦法。
      此有該偵查筆錄附卷可稽，由以上證人之供述可知，目前顯然仍有「極度關心
      本案人士」企圖製造有利於被告二人之假證據，且騷擾證人之惡行與「甲○」
      被擾之情形如出一輒，因此本檢察官之判斷，認為本案之被告二人縱然因偵查
      完備而提起公訴，但被告二人或「極度關心本案之人士」顯然仍有「騷擾證人
      」或「製造假證據」之可能，以求倖免於法律制裁之非份之想，因此本檢察官
      雖然因偵查已完備而提起公訴，但基於維護法院公正審判之空間，並保護相關
      證人之生命、身體、財產安全，免於受到不明人士威嚇與脅迫所產生的恐懼等
      理由，仍將被告二人移請法院審理，不因偵結起訴而聲請撤銷或停止被告二人
      之羈押。
─────────────────────────────────────
附件三
（蒞庭檢察官於最後審判期日的論告內容，本院卷４第一五二－一五三頁）
檢察官：
    事實是甲○他在九十一年間一審判決他要入監服刑，然後他想在二審獲得緩刑的
    機會，所以就是透過他的辯護人丑○○跟他尋求管道，那丑○○知道甲○這方面
    的意思以後，他找了壬○○，就是他的兄長，因為為什麼他要找他的兄長，這是
    佐證檢察官剛剛提出的這是為了避免檢方查緝，那他在事後答辯，他有提到說，
    這一件事實上也不是他所願意經手的，為什麼要這樣說，正好跟他事前，要這個
    甲○把錢送到台南交給壬○○，這個過程是相符合的。但是我們也知道事實上，
    壬○○他在上次審理期間有提到，事實上本件到底要不要行賄，是誰來做決定的
    ，應該是丑○○做決定的，那錢拿到送到台南這個目的，就是要做一個混淆視聽
    的動作，避免查緝。這筆錢到底有沒有交給丁○○？這關係到被告他們所謂的答
    辯有二個方向，一個是他們真的要行賄，一個是他們本身也被丁○○騙了，到底
    可不可採？檢察官一直很保留也不清楚，如果壬○○有心想要交這筆錢給丁○○
    ，為什麼不明講因為根據他所述他已經刻意安排這個過程，他就直接了當跟卯○○講。事後，九十一年十二月檢方搜索甲○，至少在這個時點丑○○、壬○○已
    經知道有人在查緝了，那在九十二年二月啊，為什麼壬○○會咬出一個陳董，應
    該是他們討論過後，決定在沒有清楚的明瞭檢察署所擁有哪些事證啊，先推由壬○○頂下詐欺罪要頂下詐欺罪說他們也知道檢方所擁有的事證就是那一張支票，
    那九十二年三月丑○○還是不承認，他為什麼不肯承認，因為他當時候不曉得檢
    方擁有甲○的錄音，當時四月十一日他承認，因為他知道他被甲○錄音了，他至
    少脫離不了這個案子，所以在四月十一日全部的證人，當然我這邊詰問的證人包
    括癸○○這些證人，包括甲○這部分包括丁○○這部分，全部可以說的確有送錢
    到台南的這個動作，我想本案被告他們也經過討論才做出如同偵訊中和調查站面
    前的不同的供述，這些不同的供述，他們就是考量，哪些對他們最有利，那為什
    麼會在審理中做這樣的供述，就是因為他們在起訴後卷證的全部閱覽後，他們在
    評估認為說這方面答辯對他們是最有利的，當然他們的確也佐證了說丁○○這個
    證人，他幾乎大部分的證詞，這個令人捉摸不定，甚至可能故意說謊，我想這部
    分辯方他們已經有佐證的證據在，但是公訴人是覺得我們要回歸本案是起訴被告
    二個刑法詐欺之罪，那刑法詐欺之罪本案被害人是這個甲○，那甲○為什麼要告
    他們詐欺罪，被告他們利用司法詐欺，這種似是而非的，例如說我有辦法幫你行
    賄法官七十萬，但是事後沒有成功我把七十萬還你，但這樣不構成詐欺，這種講
    法理論上是會成立的，但是其實不然，為什麼會這樣子，因為被告甲○他最在意
    的是什麼？他最在意的是行賄法官這件事，那有沒有行賄法官這是一個重點在，
    辯方就是被告他們在審理過程當中，他們試圖將丁○○製造一個很熟悉司法圈去
    詐害這個甲○真正的原兇，他們為什麼要朝這個方向，以及他們在詰問的過程中
    打算塑造丁○○製造熟悉整個司法的，我想審判長或陪席法官曾經在詰問的過程
    當中，很簡單的道破，你們有沒有查證，我想丑○○在司法界的經驗，要查證丁○○有沒有管道是相當容易，所以今天為什麼辯方他們會做出那麼多的動作，他
    們就是要朝著一個有利的方向來答辦，把檢方提出詐欺案的意圖混淆掉。那我想
    本案事實，經過這麼多期日的調查以後，有些事實是可以明確的證實，但是有些
    事實，例如說丁○○是不是真的有收下那筆七十萬，都還是疑問，只能佐證丁○○確實或者是可能見過卯○○，以及認識丑○○、壬○○跟他們有金錢往來，但
    是這個金錢往來是指二十八萬八，而不是指那筆七十萬，我想本案重點是在刑法
    詐欺罪的構成要件，那綜合上開事證，請合議庭依法辦理。
─────────────────────────────────────
附件四
（九十二年五月十九日，蒞庭檢察官、辯護人就羈押事項所為辯論內容，以及法官認
為羈押原因消滅的理由，筆錄在本院卷１第二六－二九頁）
法官
    關於檢察官起訴書說明將被告移審繼續羈押的理由是否請檢察官再做說明。
檢察官
    主要說明引用起訴書理由第四點。（並口頭說明）
    雲林地院實施交互詰問出現一些困境，主因證人在審判中、外所說的證詞不一致
    ，此時就會進入控方彈劾證人的程序，這種程序通常耗費法院的時間，相當冗長
    ，對於本案的構成要件的釐清，助益甚少，所以當檢察官耗費長時間用來彈劾，
    勢必造成法院之資源的浪擲。此外，檢察官在彈劾的時候，一般借用證人與被告
    在法庭所作歧異的陳述，當作極佳的彈劾證據。
    本案被告本身身分特殊，因為他據有相當嫻熟訴訟技巧及法庭經驗，更加深其應
    用法律知識事先夥同共犯、證人進行法庭詰問沙盤推演，勢必造成檢方無力彈劾
    ，從而放棄正義的困難度。
    所以本件如果繼續羈押被告，在法院訴訟資源節省、降低彈劾難度、發現真實的
    作用上，有其必要性。
    綜上，被告二人有事實足認有勾串共犯、證人之虞。
    且在訴訟上有繼續羈押之必要，請法院能准予繼續羈押。
法官
    關於檢察官主張再確認一下。
    檢察官認為被告有勾串共犯、證人之虞，是指那些人？
檢察官
    共犯就是二位被告有互相勾串的嫌疑，證人是主要本件證人，他們有被騷擾，被
    騷擾的甲○、丁○○這以明證人有被騷擾。一般常情可以認為幾乎一定會被騷擾
    ，就是證人癸○○，他是律師事務所的人員。依照目前有證人被騷擾的情況可以
    推論，會有被騷擾的疑慮的證人丙○○、鄭健新等人。根據被告、辯護人他們在
    看守所的錄音，可知辯護律師希望被告在檢方不要講太多的事證，很多東西要留
    到起訴後再提出，從這個事實可以認定，被告二人並沒有把全部的事證充分提出
    。從而，被告二人雖經檢方多次訊問，但既然沒有揭露全部的有利事證（例如所
    謂的管道、所謂的努力），被告二人當然還有很多的串證空間。請法院參考。
法官
    辯護人有何意見？
洪辯護人
    針對檢察官說的有串證之虞，證據已經被鞏固，不可能再被串證。關於被告被收
    押時陳董沒有出現，後來被告被羈押後被告才說出丁○○就是陳董，請求檢察官
    傳訊，丁○○這個人是他說他可以走後門，請求傳訊可以查這件事情，丁○○在
    地檢署已經有證詞說他被恐嚇，他害怕。所以現在不可能找丁○○串證。關於癸○○她是甲○拿錢來，她有點收，這已經沒有辦法改變的事實。且丑○○也承認
    此部分。關於丙○○、鄭健新，錄音帶是他們弄的，所以根本不會叫他們去改變
    證詞。交互詰問就是要彈劾證人的證詞，不能以檢察官要彈劾證人花費很多時間
    這個理由，用來收押被告。本件是詐欺取財五年以下的罪，檢察官說會湮滅、串
    供，主要的證人就是甲○，沒有其他的證人，癸○○也已經在地檢署有講的，既
    然起訴這些原因都已經消滅，所以就該撤銷羈押。
    檢察官說辯護人有說到要到法院再提出有利的證據，有利證據被告丑○○已經講
    出陳董就是丁○○，所以也沒有什麼有利的證據可以提出。本件是涉及司法的信
    譽的案件，既然是用一０一條第二款的原因應該要消滅，主任檢察官已經起訴，
    就要撤銷羈押，在地檢署開庭時他說要替法院想，所以不願意撤銷‧‧既然是用
    一０一第二款來聲押，可以起訴時羈押原因就應該要消滅，撤銷羈押。本件把被
    告隨案移送，辯護人就認為已經違法。證詞已經在地檢署已經鞏固，怎麼可能那
    麼容易推翻。本件起訴就應該要撤銷羈押。且被告被收押，證詞證人都已經說了
    ，被告如何跟證人串供，且被告丑○○他從頭都承認，只是他否認有詐欺，從他
    哥哥被收押已經有四個月，在證據上來看這詐欺要用是非常的困難，被告丑○○
    的職務是律師他的事務所要處理，讓他要給其他的當事人有個交代，且他有固定
    的住所，也不是五年以上的重罪，在檢察官起訴以前羈押的原因已經消滅。
檢察官
    第一點、起訴的門檻是犯罪嫌疑重大，判決門檻是百分之百確信，所以所謂起訴
    並不一定等於有罪判決，其中在訴訟構造上就一定有證據取捨、蒐集、心證的落
    差，所以縱使提起公訴，未必在檢察官主觀上已經達到完全確信，當然也未必達
    到法官完全確信，所以起訴並不代表證據蒐集狀態的終止，自然也不會停止勾串
    人證、湮滅物證的行為。所以所謂一提起公訴就沒有串證之虞，並非邏輯上的必
    然。
    第二點、再者起訴檢察官明確提醒法院二位被告有勾串、湮滅證據的羈押理由，
    而這個理由是根據相關證人的證詞，並非推測，從而法院應該審酌此刻移審之際
    被告是否構成這樣的羈押事由。
    第三點、在交互詰問訴訟構造下，檢察官起訴後，案件到法院這邊有時會有很大
    的變化，主因是受到傳聞法則、彈劾難易的影響，所以被告、證人在警訊、偵訊
    的證詞，其實到法院詰問之後會有很大的變化，所以當然證據在起訴之後，還是
    會有被湮滅、勾串之虞，並非如辯護人所說證據已經沒有改變的可能。
    第四點、交互詰問下彈劾證人、被告會大幅延滯訴訟程序，排擠訴訟資源，並且
    阻礙真實的發現，從而先進各國就訴訟延滯上的成本，都會有一定的處置方式，
    其中有罪時加重被告刑責、羈押被告防止串證，都是在我國法院，運作上已經採
    取或將要採取的措施，檢察官並非以此作為羈押被告的法定理由。而是促請法院
    注意訴訟資源的合理分配，並預防被告日後因串證或延滯訴訟程序，所產生對法
    院或對被告的不利益。
    第五點、證人是否有勾串之虞及被告間是否有尚可查證而有勾串可能的事證或陳
    述，請法院參考被告在看守所接見的談話內容，其中有提到「策略的問題是你有
    利的證據檢察官先知道，會先把你堵起來，你辯的愈多愈詳細檢察官就開始圍堵
    ，我是認為針對犯罪事實大概稍微三言二語提一下就可以」（所有有關傳聞法則
    、詰問的東西趕快塞給我）、「我甚至有想出來看那一個法官，認罪協商認一認
    看要判多久，大家先講好」、「你檢察官也是要挑那個法官啊」等語，可以看出
    被告仍然企圖藉由訴訟技巧及對法官的不當期待，企圖扭轉整個追訴的事實。在
    這樣的態勢下，連對法官都有不當的幻想，難道對一般證人不會企圖影響？
    第六點、簡言之，移審的這個時候，公訴檢察官認為被告二人仍然有刑事訴訟法
    規定的「勾串共犯、勾串證人之虞」而有羈押之必要。至於犯罪嫌疑重大的部分
    請參考移送的卷證及起訴書。
法官
    關於證人甲○、丁○○、癸○○、丙○○、鄭健新，這五位證人檢察官訊問筆錄
    檢察官主不主張新法一五九之一第二項之規定？
檢察官
    第一點、原則上一五九之一第二項是法律的規定，檢察官會主張。
第二點、本條的價值在那裡，是肯定檢察官的訊問筆錄的證據能力，但是證據力
    的部分事實上還是會有審判中前後陳述相歧異，需要彈劾的問題。也就是說有證
    據能力並不是代表證據力不能挑戰或推翻。從而，被告仍然可以經由勾串共犯及
    證人的方式，取得在交互詰問彈劾程序有利的態勢。（例如以兩個人共同指稱遭
    刑求相互為佐證，可能影響法院的心證，此時檢察官彈劾的方式是以刑求的細節
    對二人進行詢問，如果被告就此部分勾串纂詳，會致使檢察官彈劾失敗，從而影
    響法院對刑求抗辯的判斷）、（又例如證人部分雖在偵查中作對被告不利的指訴
    ，但審判中可以用過節抗辯的方式翻供，此時檢察官的彈劾策略一般是以詢問被
    告、詰問證人釐清雙方過節的細節來彈劾；此時被告方面可以透過被告與翻供證
    人間對過節串證的方式擊潰檢察官的彈劾，此時就證據的取捨方面，法院極易採
    信翻供後的證詞，這是因為判例上證人前後不一的陳述，稱為有瑕疵的證詞，法
    院在心態上比較不願意採信。雖然檢察官可以援引案重初供的法則，但是案重初
    供的法則並非普遍被法院接受，而此時被告方面又建構一個有利的過節抗辯事實
    ）。顯然審判中的串供對事實的認定、真實的發現，仍然會產生極大的殺傷力。
張辯護人
    第一點、刑事訴訟法一０一第一項第二款就羈押被告規定並未提到對證人有騷擾
    ，製造假證據之虞。
    第二點、同條款的規定要有具體的事實足以認為有勾串之虞，公訴檢察官所提到
    的理由，這些都是屬於証據証明力的問題，是屬於法官自由心證的問題。
    第三點、根據今日起訴書第十六頁檢察官一直認為被告去騷擾丁○○，他的理由
    是在十六、七頁，這時間點上有差異，因為被告在九十二年四月十一日就已經提
    出陳董就是丁○○這個人，且當時二個被告還在收押禁見中，四月十一日既然已
    經供出陳董就是丁○○，起訴書說在四月中旬有小毛、阿如、阿德等人去騷擾證
    人，此際被告就已經供出來陳董即是丁○○，他何必再去找人找丁○○去扛責任
    ，所以丁○○所說的都是為自己脫罪之詞，不足以採信。
    第四點、事實上丁○○有無在本案中所扮演的角色其實在偵查中很容易去查證，
    辯護人當時也有提供給偵辦的檢察官，請檢察官直接叫甲○跟丁○○對質指認，
    就很容易判斷出丁○○的角色，但是我們很遺憾，檢察官就這部分沒有去查證，
    而這部分很明顯依第二條第二項的規定是對被告有利的事項。
    第五點、法院是公平的法院，我們認為審判長的工作不是在幫公訴人繼續追訴本
    案，本案被告羈押的必要性已經不存在，而審判過程並沒有任何的阻礙，請審判
    長將二位被告釋放。
法官
    被告犯罪事實的證明責任在檢察官，不在法院，證據的蒐集及提出是當事人的責
    任，不是法院的責任，因此案件在起訴之初，判斷證據是不是已經蒐集保全完備
    ，是以檢察官之觀點判斷，不是以法官之觀點判斷。
    本案被告在偵查中多次被訊問過，被告在審判外的自白有證據能力。
    證人甲○、丁○○、癸○○、丙○○、鄭健新在檢察官面前所作的陳述，依照新
    法一五九之一第二項原則上都有證據能力。
    檢察官在偵查中預備要蒐集的書證、物證，已經蒐集到手。
    所以不管是人證、物證都已經蒐集、保全完備。
    以保全證據為目的的第二款羈押處分，羈押目的已達，羈押原因消滅，撤銷羈押
    ，當庭釋放被告二人。
    至於審判中是不是要以騷擾、勾串證人之理由羈押被告原則上要看二個點，第一
    點審判中的證人是那些，這些證人是不是有被騷擾、勾串之虞的證據。目前那些
    人是審判中的證人完全不清楚，此部分無從判斷，原則上大概會到準備期日法院
    才會知道那些人是審判中的證人。第二點、審判中的證人受到騷擾、勾串之後受
    到影響的程度，如果會嚴重影響案情，法院就會認為必須先犧牲被告的人身自由
    ，這就是必要性的原則（比例原則）。也就是說這二個要點充足，會構成審判中
    串證的羈押理由。
─────────────────────────────────────
附件五
（壬○○、丁○○二人手機錄音的勘驗筆錄－本院卷１第一九四－一九六頁）
    （王：丁○○，葉：壬○○）
    王：你聽懂我的意思嘛？
    葉：有，我聽懂，我聽懂。
    王：他們到最後蓋好了。
    葉：嗯‧
    王：蓋好了，要交厝之前。
    葉：嗯。
    王：要交厝的之前，一定要有一個股東會議。
    葉：對。
    王：現在就是，把他蓋好，股東會議就可以講啊，講話就有在跟我們配合，這樣
        你聽有無？
    葉：是。
    王：哦。
    葉：是。
    王：跟我們配合啊。
    葉：是。
    王：這樣人家才敢。
    葉：是。
    王：吃一個紅，你聽有無？
    葉：喔！好。
    王：啊不然，有的人不敢，你聽懂嗎？
    葉：對啦，咱們了解啦。
    王：這樣就好了，講這樣你就聽有了。
    葉：喔！好。
    王：因為你股東會議，他還有一個股東會議嘛。
    葉：嗯。
    王：他股東會議最重要的是，他會告訴你說，你看這，就跟我們講起厝啦，水泥
        ，什麼啦，都幫我們攪的那麼好適。
    葉：嗯。
    王：攏咱們攪得那麼好適，你聽有無？
    葉：了解！了解！了解！感謝你啦。
    王：啊，你還要和我講這些。
    葉：嘿！嘿！嘿！
    王：你和我，和庭光，都不用講這些啦。
    葉：啊還是都要的，我們也要說個真心話就對了，今天就真的感謝。
    王：我們也沒，他們如果開完，沒辦法，我們也是沒有違背良心啊。
    葉：喔！
    王：要幫忙到這樣，算很拚，就真的算很有效了。
    葉：我們也是很認真的在跟他們糊的啊。
    王：對啊，他們現在就是水泥幾擔？幾擔砂子？他們就會配合，配合看看。
    葉：嗯。對啊，不然講實在，這一個人也是豬頭豬腦的哩！
    王：對啦！對啦！
    葉：哦！
    王：好！好！好！
    葉：這樣好了。
    王：好。
    葉：這樣好啦，我若過去，再打電話給你，拜託啦。
    王：好，好，好。
    葉：好，吃飯沒？
    王：吃飽啦嘿。
    葉：好，這樣ＯＫ。
    王：好，ＢＹＥ、ＢＹＥ
    葉：ＢＹＥ、ＢＹＥ。
─────────────────────────────────────
附件六
（九十二年五月十三日，丁○○接受調查員詢問、檢察官訊問《含與丑○○、壬○○
對質》，錄音內容的勘驗筆錄）
  (一)九十二年五月十三日檢察官第一次訊問丁○○的內容（訊問筆錄在壬○○偵查卷
    第一二九－一三０頁，錄音勘驗筆錄在本院卷１第二一九－二二０頁）
    問：上次有來具結過嘛，沒有，好，你與被告丑○○、壬○○有無親屬或僱傭關
        係？
    答：都沒有。
    問：都沒有，好，今天請你作證，請你具結好不好？你說謊的話會處七年以下有
        期徒刑哦！
    答：我知道。
    問：比這個詐欺更重哦。
    答：知道。
    問：你要記得哦！好，問，可否就本案作證？能不能就本案的事情來作證？願不
        願意？可以吧？
    答：願意，願意，願意。
    問：答，願意，答，問，是否願意接受中機組的調查？你是否願意接受中機組的
        調查？
    答：願意。
    問：願意，問，是否願意與被告對質？可否跟被告對質？
    答：願意，願意。
    問：這張點名單，‧‧（聽不清楚）
    （空白沒聲音）
  (二)九十二年五月十三日丁○○接受調查員詢問的內容（詢問筆錄在壬○○偵查卷第
    一三二－一三六頁，錄音勘驗筆錄在本院卷１第二二０－二三四頁，連接本院卷
    ２第三四－三六頁）
    問：那個‧‧沒有啦喔。你跟壬○○，跟丑○○有沒有，彼此間有沒有從事什麼
        建築的，相關的，就是蓋房子之類的，有沒有？
    答：沒有。
    問：都沒有喔。
    答：嗯。
    問：你本身有沒有喔，你本身有沒有從事營造業務？
    答：有。
    問：有喔？
    答：嗯。
    問：是什麼？有沒有公司名稱？還是說只是一般的。
    答：一般在維修啦，要整修啦，什麼的啦。
    問：有開公司或是行號？
    答：都沒有。
    問：土木包工業也沒有嗎？
    答：嗯！但是我都有拿零工在作，這樣子啦。
    問：上個禮拜和你聯絡，你說你在花蓮還是哪裏？
    答：嘿。
    問：‧‧你是作私人的嗎？
    答：嗯嗯！怪手你沒看，我上次就跟你說了。
    問：嗯，對對！
    答：我就是都作那個，土木的嘛。
    問：你是作土木的？
    答：土木的，建築的那些都有啦。
    問：你自己有機器沒有？
    答：有。
    問：有什麼機器？
    答：怪手咧。
    問：你有幾台？
    答：我一台而已。
    問：那個我們今天，因為有一個案件有沒有，要跟你查證啦，願意嘛。
    答：願意啦！
    問：願意哦。好，最主要就是說，剛剛那個林主任也有跟你講過嘛，就是有一通
        電話啦，那個壬○○喔，他說是你啦。
    答：嗯！
    問：跟你在對話有沒有，說，他一直指稱，因為之前有給你看過壬○○他們的筆
        錄。
    答：我知道啦！
    問：他們有指稱說，那個陳董有沒有喔，指的就是你，然後那個就是，他們要行
        賄法官的七十萬元有沒有，是透過你有沒有，來找他們這樣子喔。那他是說
        他的那個機子，他行動電話，0000000000這一支啦，有一通是跟
        你在對話的內容，結果是，說是，就是你們在談論這行賄的過程，因為那個
        機子是在雲林看守所，上星期有沒有，我就電話跟你聯絡那天有沒有，我就
        是，我們，那個林主任啦，跟我都有到雲林看守所去，去把那個機子拿出來
        ，然後後來我又把他的那個大哥大那通有沒有，錄音，我有把他，錄到一般
        的帶子上面來，那個我就放給你聽，看看，你先，第一個喔，聽聽看這聲音
        是不是你的聲音。
    答：好！
    問：跟他對話那個是不是你的聲音，
    答：好。
    ‧‧‧‧‧‧‧‧‧‧‧‧
    （撥放錄音）
    答：這件喔，他會漏氣，
    問：啊？
    答：這件他會非常漏氣啦！
    問：是你的聲音？
    答：我的聲音、我的聲音、我的聲音，嗯，我的聲音，我的聲音，嗯。
    問：你的聲音喔？
    答：嗯。
    問：那個內容，什麼意思？
    答：我跟你講啦！他現在這是最清楚了，開這間，他裡面說六十幾坪、四十幾坪
        。
    問：他開這間巧歌嗎？
    答：嗯，他把人家打起來，他說他們要股東會議，要作什麼的，我說你們股東會
        議做什麼哦。
    問：嗯。
    答：他現在就是這個他的地板，嗯‧‧大理石啊，你就把跟他調出來問，對證都
        沒關係，他這地板喔，那個也不能去打釘子，整個都‧‧。
    問：就是，就是要很好就對了啦。
    答：哦，很漂亮的啊，嘸，他那個本來就買一坪萬幾的，將近好幾萬的啦，不能
        裝潢，若要用ＫＴＶ，要唱歌，要用台子，用像這個台子，不能釘，也不能
        鑽孔，我在跟他講，我就是說，啊像這樣，我們要建場，你那個幾坪，你要
        怎樣，你要挖掉或做什麼的，喔這樣，我們是在講這些，討論這些，都根本
        跟什麼都沒關係，他今天提這個，我實在‧‧
    問：對對對。
    答：提這個都可以作證的，他開這間的時候在問我，我在跟他關心，大家互相關
        心的。
    問：這大概是什麼時間？因為那個大哥大他沒有辦法顯示時間，‧‧你是否記得
        大概在什麼時候？
    答：‧‧我想看看，四、四、四月那時候的樣子。
    問：九十一年四月？
    答：不！三月、三月。
    問：去年的三月、四月？
    答：不！今年今年！
    問：今年喔？
    答：今年今年今年！
    問：九十二年？
    答：嗯，九十二年的，二月，二月啦，二月那個時候的樣子，對啦！
    問：二月他就被收押了啦！二月十二號他就收押呢。
    答：二月啦！
    問：九十二年，‧‧他到底什麼時候收押的？‧‧二月十二啦。
    答：我想看看，不然我現在想看看，我最清楚的，你知道嗎？
    問：如果你詳細的時間記不清楚哦，
    答：我會，我有辦法，因為我這，我想看看，這，算我最清楚的哩，嗯‧‧那個
        ，他去大樓找我，說他要去租房子，租要做ＫＴＶ‧‧在問我說要裝潢。
    問：我去找過你之前還是之後？之前？還是之後？
    答：之後。
    問：之後？
    答：之前哦！。
    問：之前。
    答：之前。
    問：大概是，反正九十一年二月初的時候？
    答：差不多一月，一月，
    問：一、二月間就對了。
    答：過年完，
    問：農曆年過完沒多久啦？
    答：嗯！對！
    問：好！‧‧所以今天這部分。
    答：這百分之百，這個是百分之百，啊聲音是我。因為他要開ＫＴＶ喔，我要澄
        清一下，他要開這個的時候，就跟我商量很久了啦，因為我建築有內行。
    問：是。
    答：他叫我幫他找房子，這樣子，這樣子就，就對不起我啦。
    問：是是。
    答：你應該要感謝我，這還用成這樣‧‧
    問：沒多久後來喔，那個壬○○喔，那個‧‧他打給你的或你打給他的？
    答：這個‧‧，我打給他的樣子咧！嗯？不知他打給我的，還是？我想想看‧‧
        。
    問：他是喔，他喔，承租了這個，‧‧他是跟人家拍下來的或是跟人租來的？
答：租的。
    問：租的喔！‧‧想要裝潢就對啦。
    答：嗯嗯！
    問：想要裝潢，因為我懂建築啦，
    答：我懂啊！
    問：所以哦，他詢問我應該怎麼裝潢比較好。他也想說要叫你去做就對啦？
    答：嗯嗯嗯！啊‧‧
    問：是要做哪一部分？
    答：就下面，我剛剛跟你說的這些啦。
    問：大理石？
    答：嗯，啊砂子，要要要‧‧都要先鋪砂，要做什麼，要幾擔砂啊，那都要有一
        定的比例嘛，你現在說這又‧‧
    問：嗯嗯！因為我懂建築啦，所以問我應該怎麼裝潢比較好，我到現場去看過後
        ，建議他喔，那個地板要鋪大理石，但是因為成本很貴，所以壬○○說，要
        需要他們自己的股東會同意就對了。
    答：嗯嗯，我說跟你們股東，這個樣，我跟你們建議這樣，你們、你們‧‧，
    問：問題是他後面，就是‧‧提到說，你跟那個丑○○有沒有，都不要講這些，
        這是什麼意思？
    答：喔！他現在就是，譬如咱們兩個哦，我說啊，你跟張組長都不用講那些啦！
        只有張組長跟他有認識啊，像庭光只跟我見一面嗯，啊你跟庭光跟張組長，
        不用講那些啦！
    問：我的意思是說他為什麼要，為什麼會提到丑○○這個名字啊？如果他真的單
        純他指裝潢有沒有？
    答：嗯！
    問：照理說，應該不會出現丑○○這個名字才對。
    答：因為他就是說他若是來台南，他都要來那兒喝啦，做什麼的啦。
    問：嗯！
    答：他有在講，我哥哥哦，壬○○這我的朋友，要給他照顧啦！大家互相照顧啦
        ！我說，啊那跟庭光不要講什麼啦！這是我們一種最親和力的‧‧
    問：禮貌啦。
    答：禮貌啦！喔，那跟那些不用講什麼啦！
    問：你跟我跟庭光都不用講這些‧‧，就把他說明清楚就好啦，今天是十三號嘛
        ？
    答：嗯，今天十三號。
    問：‧‧所以壬○○表示‧‧，這需要他們股東會同意，
    答：我本來喔，我還要再加強一下，本來要跟我公家喔。那都可以去跟他問的，
        他本來，這個事情哦，本來我要跟他公家喔！
    問：這樣子喔！壬○○表示他，‧‧卡啦ＯＫ想要裝潢，因為我懂建築，他原有
        意要叫我插股‧‧
    答：張組長！我們要給他比較漏氣啦，我們要講比較清楚，因為有一間店，我叫
        他先去看，我要做起來，我要出本錢，我要出本錢給他做，要公家，那一間
        店算有欠我錢，本來我就是要拍那間起來，在中華路，叫做阿扁‧‧
    問：阿扁卡拉ＯＫ？
    答：阿扁那個叫做，也有飲料啦，也有飲料，也有那個‧‧咖啡啦，阿扁，要中
        華路的兵仔市的對面，這都特別給他強調。
    問：是是！
    答：說，是不是，人家丁○○有跟你說這些話沒有？‧‧
    問：嗯嗯！這本來要打給他的對不對？
    答：嗯嗯！本來要打給他，那裡面要裝潢，還要做什麼，說要去做‧‧這我都要
        講坦白啦。
    問：是是，我知道。
    答：要做鋼管秀啦！嘿啦！本來我做這要做鋼管秀啦，這樣啦。這都給他寫出來
        沒關係。
    問：只因喔，我，原來，及對話內容喔，是因為，我原來在台南市○○路‧‧
    答：中華路，兵仔市。
    問：嗯，兵仔市是什麼？
    答：我也不會講哩，因為那‧‧。
    問：不要緊，在中華路上，
    答：那裡有一個市場叫兵仔市。
    問：在中華路上啦，不要緊，在台南市○○路上的兵仔市，附近啦，
    答：嗯對面啦！對面。
    問：對面，對面啦，要‧‧。
    答：有一個欠我的錢啦。
    問：那間欠你錢，那家店？
    答：嗯，那間店。
    問：阿扁咖啡廳？
    答：阿扁咖啡飲料。
    問：陳水扁那個「阿扁」？
    答：嗯嗯嗯。
    問：因為有一家阿扁咖啡飲料，老闆欠我錢，將該店要頂讓給你？
    答：嗯嗯！啊裡面要‧‧
    問：要把店頂讓給我。
    答：要重新裝潢，要打掉，要做鋼管秀，這本來我不敢講喔。
    問：內容喔，那個‧‧
    答：要做ＰＵＢ啦。
    問：我有意讓壬○○經營，鋼管秀。
    答：不！ＰＵＢ！ＰＵＢ！ＰＵＢ！ＰＵＢ！ＰＵＢ！ＰＵＢ啦！
    問：ＰＵＢ啦！內容喔，不，這個店哦，需要裝潢。
    答：啊這一定要整修的。
    問：後來是怎樣沒在那邊？
    答：後來他又自己找，去找公園路那邊。
    問：是不是嫌那間那邊花太多錢？
    答：嗯，是啊，我就估價起來，這樣有比較，‧‧不是，他意思講地點，說那裏
        店底不好啦。
    問：就是說，因為錢比較多，而且地點又不好就對了啦！沒講錢啦，就說地點不
        好就對了啦？
    答：地點不好。
    問：因為地點不好，所以他自行在台南市○○路開了一家巧歌卡拉ＯＫ。
    答：嗯，巧歌。那張拿去不要緊。
    問：到時候我併卷。‧‧開設巧歌卡拉ＯＫ。所以在今年農曆年過年沒多久，壬○○就跟我在電話中，通聯中，提到他所承租的巧歌卡拉ＯＫ想要裝潢啦，
        因為你懂建築啦，而他原本有意要和你合夥嘛，原本有意啦，‧‧
    答：沒有，說那間，不知是說巧歌或是那一間喔！因為那時候我們要把他拍起來
        ，本來要拍他欠我錢的那一間，後來那整個都要翻掉。
    問：後來就沒合夥嘛！
    答：嘿啦！嘿啦！說這些話，是這間或那一間我不記得了啦。
    問：沒關係。因為我懂建築啦，且他原來有意要跟你合夥。
    答：嗯嗯。
    問：所以問我應該怎樣裝潢比較好，我到現場看過後，建議他應該以這個鋪設大
        理石，應該鋪設大理石，但是因為成本比很貴，所以壬○○表示說他們要股
        東會的同意。
    答：嗯嗯嗯！
    問：另外喔，譯文中談起，砂子啦喔，還有水泥啦喔，這是因為要鋪設這個大理
        石地板所需‧‧
    答：對對對！只有這些而已嘛。我們，所以說哦，要給他漏氣！我們若要說別種
        的，我們哪會去講這些‧‧，這也不像什麼成語啊，這哪有像什麼成語，還
        是什麼？這跟俗語，什麼語也沒有，我也聽不懂。沒有啦，林主任有跟我講
        ！他現在一直咬著我不放，要脫罪，這樣亂來！
    問：然後，那個，請他跟股東會有沒有，聯繫啦，看是否同意啦。那個你說「你
        跟我跟庭光都不要講這些」，你剛剛說的意思是說‧‧
    答：譬如說，你們兩個喔，像我們兩個都認識‧‧
    問：我壬○○就對啦，他丑○○。
    答：嗯嗯！我們，大家都那麼好，譬如講，你們都好朋友，大家都別說那些，因
        為本來我也是，他最好他若是來台南開庭喔，也會來那裡，譬如唱兩首，喝
        兩杯啊，這樣啦。‧‧那客套話啦。
    問：認識啦。在該電話中我講說「壬○○跟丑○○都不要跟我講這些」的意思是
        ，丑○○如果來台南開庭，也可以到巧歌卡拉ＯＫ‧‧
    答：休息啦！
    問：休息，休息唱歌。所以喔，客套上喔，客套上，‧‧
    答：你我都不用講這些啦。
    問：客套上，才會這樣說。一方面，壬○○也因為我幫他處理，這個大理石這些
        ‧‧後來是不是你做的？
    答：沒有。
    問：後來沒有是吧！
    答：嗯！
    問：我幫他建立‧‧
    答：沒有！到後來他又，這樣對啦！這樣那時在講那一間，這間他算他又去找到
        那不能釘釘子，不能做什麼啦！
    問：本來阿扁那間是不讓他釘釘子的嗎？
    答：嗯嗯！‧‧不是！巧歌！
    問：他們那個公司到底是在講哪一間？說阿扁還是在講巧歌？
    答：啊就是不知道這兩間是哪一間哩！他現在電話給我們錄音，我怎麼知道他在
        ‧‧。
    問：因為我幫他建議做裝潢事項，所以他很客套的感謝我，
    答：啊因為他在大樓很了解我在做‧‧的，我大樓整個引擎啦，什麼啦，整個都
        是我整理的，他說他很欣賞。
    問：你說開元寶？
    答：嗯開元寶，這最好用的，他就是說我的眼光很好，開元寶裡面的建設啦什麼
        ，那都是我用的，我設計的，我用的這樣啦。
    問：這個有提到說「人家才敢吃個紅」，這是什麼意思？你說，‧‧話聽沒有啦
        ，話什麼，「有在跟我們配合，這樣人家才敢吃個紅」，這是什麼意思？
    答：喔！這喔，就是講，比如說，這間我要跟你拍起來，這間我要跟你拍起來嗯
        ，你是不是，因為他欠我錢，我現在就是叫另外這個董，我們才可以讓他吃
        個紅這樣子啦。所以說這就是這樣啦，‧‧
    （調查員對話）
    問：你說‧‧
    答：因為我這有叫人家給我幫忙，因為你欠我錢，我不好意思去跟他說，例如請
        第三者，他若說的成，我們不就可以給他吃個紅，給對方吃紅。這我最記得
        。
    問：因為喔，壬○○有欠我錢啦。
    答：不是！是對方那個我們要去拍店。
    問：店家啦。
    答：店家有欠，本來要去拍中華路那家，你有欠我錢，我當面跟你說不好，透過
        第三者，價格才會去量‧‧這樣你張組長聽得懂嗎？
    （調查員低聲敘述）
    答：我說我會叫第三者去，因為我私底下泡茶，我曾跟他講。
    問：‧‧透過第三者去跟餐廳老闆談，你說第三者，那個人是誰？
    答：喔！第三者，我跟你說，那就是說喔，譬如說，我們那時候有在打麻將啦，
        我就想說，因為他有在跟我們在打麻將，打麻將就是，你跟他很熟，我們有
        想那意思要叫他去跟他講這樣子啦，還沒有結論啊！
    問：那個人叫什麼名字？
    答：那就沒有結論要怎麼樣！也沒有去跟他講啊，沒有結論啊。
    問：打算透過第三者去跟餐廳的老闆談，談什麼事情，就是談那個頂讓的事情。
    答：對對對對！
    問：那最後就因為沒有談成頂讓之事。
    答：‧‧讓這個人吃個紅，‧‧一個人而已又不是幾個‧‧
    問：‧‧那他裡面有講說，啊不然這個、這個，他講這傢伙也是鬼頭鬼腦的有沒
        有，他在講這句話是什麼意思？是指誰？
    答：這個喔！‧‧
    問：這個也是鬼頭鬼腦。
    答：這，這他講的？這，這個喔？
    問：這他講的，這不是我講的。
    答：這我哪知道？這不知他講的，還是什麼，我都不知道。這不知道他說這什麼
        意思，我就不知道啦。
    問：不然，這個傢伙也是鬼頭鬼腦的是指何人，我不清楚。‧‧
    答：不知是在說這個阿扁鬼頭鬼腦或是怎樣？喔，這可能是這個意思？
    問：我不清楚啦，
    答：嗯，這我不記得了，
    問：‧‧他這一句「我們也是很認真去給他糊」，這代表什麼意思？我們也很認
        真去給他們糊。
    答：算意思，要打店說，我們也是很認真要跟你顧，要跟你顧這間，要跟你，有
        很認真要跟你（盤）起來，要跟你顧起來，這樣啦。
    問：是這個意思嗎？
    答：嘿啦，那意思是這樣啦，不然，因為這都沒那個啦，呼！你沒看！
    問：你說‧‧
    答：已經啊，幫忙到這樣啊，哦，你沒看，啊這，我們的喔，我們也是真的認真
        啦，在幫他顧啦。
    問：他說「糊」啦。
    答：嗯，「顧」。
    問：「糊」是抹牆壁的意思啦。
    答：不是，不是，不是！
    問：啊？
    答：不是，我們那時候在講是說，因為這間店哦，意思是，就拍拍起來，我就，
        這間店幫你顧好這樣子就對了啦，這個意思是這樣子啦，或是不知道要糊什
        麼，我就看不懂，那有砂子，這就‧‧張組長，這就文不對題嘛！這都，根
        本他都拿這種的，啊！踏到沒路，踏到這兒來！連這也‧‧
    問：這句話的意思是，我哦，和壬○○之間談起前面那個頂讓的事情有沒有，都
        會很認真處理的意思。
    答：嗯，對啦對啦，會給他用到好啦，對啦對啦。
    （中間無聲）
    問：直接問，那個九十二年四月十四號，我們在問完你之後，有沒有人去找過你
        ？就是你剛剛不是說‧‧
    答：有有有有有！
    問：有！
    答：有。
    問：是什麼時間去的？何時？就是人事時地物啦，何時、何地、何人去找你？談
        的是什麼事情？有幾個人去找你？
    答：有兩個，‧‧有兩次。
    問：兩次喔？
    答：嗯，兩次。
    問：是在問完你之後？
    答：嗯，
    問：是誰？
    答：第一個，小如。打電話要約我，
    問：等一下，等一下，就是問完你之後的數天是不是？
    答：嗯，對。
    問：詳細時間你記不清楚啦！
    答：不清楚啦，差不多隔兩天，隔一天，隔兩天，‧‧隔兩天，一個女的，阿如
        啦，他太太那個啦。
    問：就是壬○○的那個，
    答：嗯嗯，女朋友啦。
    問：一女子啦，表示她叫小如啦！
    答：嗯！她叫小如啦，
    問：那名女子表示，‧‧
    答：她說要談壬○○的事情，那個是第一通電話，我不理他啦。
    問：打電話給我啦，那表示要談什麼？
    答：談壬○○的事情。
    問：要約你出去還是怎樣？
    答：嗯！
    問：要約我，到外面談，
    答：到外面談，對。
    問：談壬○○有關於我們偵辦這件案件的事情
    答：對。
    問：要約我到外面去談，有關於壬○○涉嫌甲○的事，涉嫌司法詐欺，貴單位偵
        辦之，貴組偵辦之司法詐欺案件，那我沒有理他啦。
    答：沒有理他。
    問：再來。
    答：再來，經過差不多四、五天啊，我都不要理他，又叫一個小毛打來，人來我
        的大樓，有幾個來我不知道。
    問：你沒有理他啦，過了多久？
    答：過了差不多在，差不多將近一個禮拜，還是五天這樣，五天至一個禮拜。
    問：過了五天左右，另有二名‧‧
    答：他的電話，０九一二，他還留電話給我，
    問：打電話給你是打你的行動是不是？
    答：嗯。
    問：打我的行動電話給我，幾號？
    答：0000000000。
    問：然後，沒有理他，又過五天左右？
    答：又一個叫做小毛，又打來了。
    問：另有一位男子，自稱‧‧
    答：小毛。
    問：自稱小毛。
    答：我不理他，我沒有理他。
    問：是說談這個事情？談丑○○的事情？
    答：嗯，對對，他有來大樓找我啦，有留電話。
    問：他有打電話給你是不是？
答：嗯，也有打，也有留電話。
    問：先打電話給你是嗎？
    答：嗯，我都不理他。
    問：於是，以電話跟我連絡，‧‧他除了來電外，也曾經親自到大樓找過你？
    答：嗯嗯！
    問：開元寶大樓，
    答：開元寶大樓，
    問：至開元寶大樓來找我。然後呢？你不在是不是？
    答：我、我、我不接他，不見他。
    問：然後呢？
    答：然後又留電話，要叫我打給他，我都不打。
    問：我不想見他，他就留下了，‧‧
    答：０九一二，
    問：電話，等一下。我不想見他，不見他就對了。
    答：不見他，不見他。
    問：後來呢？我沒有見他，我沒有見他，然後，後來他有再來找你嗎？
    答：有。
    問：又跟阿德來是不是？
    答：沒有，阿德，後來換阿德了。
    問：但是你沒有見他啦。
    答：阿德有見。
    問：後來，小毛之後又一個阿德來找你？
    答：嗯，之後又過幾天啦，過一兩天啦。
    問：過了一兩天後。
    問：你開元寶在北園街？
    答：嗯，對對對對！
    （無聲）
    問：阿德來找你是怎樣，他自己來嗎？
    答：嗯嗯！他外面有人的樣子！他進來啦！
    問：進去到你家？
    答：進來到我大樓，他說要進來我家，我說不用啦！在下面人比較多，在那裏坐
        啦。
    問：一個自稱阿德的男子有沒有，又到你住所找你是不是？
    答：到大樓，要上我住所我不要，他說我們兩個要當面談。
    問：‧‧
    答：我不要，我在下面跟他談話，中庭。
    問：你有見他就對了。
    答：有有有，這個這個有。
    問：他到我家，我不同意。
    答：我本來不知道他阿德是誰，我主委一定要見的啦。
    問：是是是。那我不同意，後來喔，後來我在中庭，我在那個開元寶大樓的客廳
        啦。
    答：中庭，中庭，
    問：中庭
    答：客廳的中庭。
    問：中庭啦，見面。
    答：見面。
    問：然後他怎麼說？
    答：他說‧‧，他說，嗯‧‧，藍律師，藍律師啦，請他，藍律師那邊來的啦。
    問：他說，他表示喔，他是丑○○律師那邊過來的啦。然後呢？
    答：大家配合一下啦。
    問：大家配合一下是什麼意思？他意思是怎樣？是要你扛下來是不是？
    答：嗯啦，要聽那邊的話啦。
    問：這是，威脅你要，把這個案子扛下來就對了啦？
    答：嗯！
    問：威脅我要聽他們那邊的話。然後呢？
    答：然後就說，你在調查站的筆錄啦，我都進去看過了，我們都有叫人家去看了
        ，所以你講的話，
    問：我要聽他們那邊的話，那個所有調查局跟地檢署所有的筆錄，他都有辦法，
        他都已經看過了。
    答：嗯。
    問：都已經看過了。
    答：還有，他們也會進去看所守，跟壬○○他們聯繫，叫跟我跟他配合啦。就沒
        事了啦。
    問：他們也可以，直接‧‧
    答：透過律師，透過律師。
    問：也可以透過律師，與壬○○、丑○○協調。
    答：還說他是廖泉裕的小弟，阿正，這都他講的，我都按照他的話講。
    問：‧‧去看守所，與丑○○、壬○○協調，然後，協調，要你，配合他們，配
        合他們翻供就對了。
    答：翻供，他沒講，翻供，他講要配合他們怎麼做就怎麼做。
    問：‧‧而且要我遵循他們要我指證的方面指示去做啦。
    答：嗯，對對！
    （錄音快轉，聽不清楚）（切換）
    答：他講，現在甲○那邊都有廖泉裕的小弟阿正仔，囝仔有在那兒給他顧，二十
        四小時在監視他了，他都不能亂講話。
    問：甲○那邊啦，有廖泉裕的手下，阿正哦？
    答：嗯，阿正，阿正，正。
    問：阿正。
    答：在看著那個。
    問：率領小兄弟喔，‧‧
    答：二十四小時監控。‧‧
    ‧‧‧‧‧‧‧‧‧‧‧‧
  (三)九十二年五月十三日檢察官第二次訊問丁○○內容（訊問筆錄在壬○○偵查卷第
    一四三－一四八頁，勘驗筆錄在本院卷１第二三五－二四六頁）
    問：那個丁○○我告訴你，你上午具結假如說你要說謊，說實話啦。
    答：是。
    問：那你如果你說謊的話，會犯偽證罪。
    答：是。
    問：你那個具結到現在還是有效的哦？
    答：是。
    問：瞭解哦？
    答：是。
    問：對於今天中機組對你的整個調查經過，有沒有什麼意見？
    答：都沒有。
    問：都沒問題哦，
    答：是。
    問：‧‧這一份調查筆錄內容所記載的話，跟你所供的話，是不是相符？
    答：相符。
    問：你有看過嗎？
    答：有，有。
    問：都有看過？
    答：有，有。
    問：看過才簽名的是嗎？
    答：是。
    問：你本身是什麼職業？
    答：我是在做那個包工程那個，對，土木的那個，對。
    問：你有沒有欠丑○○的錢？
    答：沒有。
    問：沒有，你有沒有欠壬○○的錢？
    答：有。
    問：欠多少？
    答：二十八萬八。
    問：是原本你欠二十八萬八？
    答：對。
    問：還是？
    答：還五萬了。
    問：‧‧本來欠二十八萬八，還五萬了，是不是還欠二十三萬八？
    答：是。
    （聽不清楚）
    問：你看一下，這裡面有這麼一段對話譯文，這對話是不是你跟壬○○？
    答：我已經看過了，對，在中機組。
    問：你確定你有看過？
    答：確定。
    問：‧‧有在中機組調查時有看過了？
    答：聲音也有聽過。
    問：聲音在中機組有放給我聽。
    答：是。
    問：‧‧是我和壬○○講的沒錯啦？
    答：是。
    問：你這句話講說，到最後房子蓋好了，現場要交屋之前，一定要交股東會議通
        過，這是什麼意思？這是在講什麼？
    答：我們是在講，你們，要給你們那個，譬如講在電話講，要給你們二個這。
    問：這件事情是怎樣？
    答：因為那時候有一個朋友欠我錢，有一個朋友欠我錢啦，有一間店要盤。
    問：因為當時有一個朋友欠我錢，多少錢？
    答：嗯。六十萬。
    問：六十萬元？
    答：六十萬。
    問：找得到人嗎？
    答：找得到啦，他現在也在開店。
    問：有一個朋友之前欠你六十萬元？然後怎麼樣？
    答：他有一間店，叫做阿扁咖啡麵攤咖啡那個飲料啦。
    問：他有一間阿扁咖啡飲料店是不是？
    答：嗯，對，在中華西路那邊。
    問：然後怎麼樣？
    答：我就壬○○，要去給，我們二個公家。
    問：他想要頂讓給你們是不是？
    答：嗯，嗯，嗯。
    問：想要頂讓給我啦，給我啦，因為他欠你錢嘛。
    答：嗯，嗯，嗯。
    問：然後你就怎麼樣？
    答：我就跟壬○○說，不然我們二個公家。
    問：我就告訴壬○○說我們二個合夥嘛，是不是？
    答：嗯，給你做這樣子啦。
    問：意思說你們二個合夥頂下來那間咖啡廳，和壬○○是不是？
    答：嗯，對，對。
    問：就告訴壬○○我們二個合夥頂下，由壬○○經營。
    答：是。
    問：然後呢？之後？
    答：沒有，我們那時說要改掉，要做ＰＵＢ。
    問：當時就想到想要？
    答：做ＰＵＢ。
    問：改建？
    答：改建，一定要改建的。
    問：當時就提到想要改建那個房屋來做ＰＵＢ。
    答：ＰＵＢ。
    問：這個‧‧難換就對了。
    答：沒有，都是土地板，土地板那些都要挖起來。
    問：那是什麼‧‧？當時有談到想要去改建房子？叫誰改建房屋？還是修改嗎？
    答：修改，是修改。
    問：修改房屋？
    答：嗯。
    問：當時有談到想要修改房屋來做ＰＵＢ，所以你所謂這個房子蓋好，指的是改
        過‧‧？
    答：講的這個意思就是這個嘛。
    問：你的意思是指？
    答：嘿，這個意思就是這個。
    問：就是你們二個剛好‧‧，是還有別人合夥嗎？
    答：他因為他說要找誰，找誰，那個王董，就有欠我錢那個，可能也要在，他也
        要加入，入股嘛，因為他說那時候，花了。
    問：因為當時，還有其他的友人也想要入股。
    答：對，因為他花了四五百萬。
    問：因為當時還有其他的友人想要入股，所以，我才說那個蓋好之後，還要提到
        股東會議來‧‧？
    答：對。
    問：有沒有講過這一句話？
    答：有，因為那個，他花了四百多萬嘛，我想要頂讓，他說要一百五十萬，我想
        要給他出一百二十萬這樣啦。
    問：你這句話的意思是，你這樣講的話就是說，這個‧‧要改，所以說房子蓋好
        建物交屋，自己要提股東會議‧‧。
    答：對，我們的意思都是這樣而已，沒有去‧‧。
    問：底下你又講，這樣人才敢吃個紅？這是什麼意思？吃紅是什麼意思？
    答：哦，報告主任，這個是我一個朋友，透過我這個朋友介紹要去跟他講。
    問：因為我有請一個朋友是不是？
    答：嗯，譬如他說這個一百五十萬，我這個不是。
    問：我有請一個朋友跟誰談？
    答：譬如要和黃董仔，譬如他要
    問：去跟欠你錢的是黃董是不是？
    答：嗯，嗯，嗯。
    問：欠我錢的黃董談，頂讓的事情是不是？
    答：嗯，嗯，嗯。
    問：頂讓的事情，嗯，然後呢？
    答：本來一百五十萬，我是想說，他可以說到一百，還是一百二十，一百，我再
        拿一點點而已。
    問：本來，本來你說一百五萬是黃董出的價錢？
    答：對，他開的，他太太開的
    問：本來黃董，他們出價一百五十萬元‧‧，那我的意思是，如果可以講到一百
        二三十萬是不是？
    答：嗯。
    問：就一百二十萬。
    答：一百萬。
    問：或一百三十萬，就可以讓中間人。
    答：吃個紅啦。
    問：吃個紅這樣子。
    答：嗯。
    問：問，後來ＰＵＢ有沒開成？後來ＰＵＢ有沒有開成？
    答：沒有。
    問：為什麼？
    答：壬○○說那裡地點不好，他說他那沒有。
    問：因為後來壬○○說他不要在那裡？
    答：我有叫他去看，他不知道有沒有去看啦。
    問：反正壬○○就這樣跟你講就對了？
    答：後來他說他自己要再找啦，後來才找到公園路那邊啦。
    問：那是他自己找？後來他在，後來壬○○在台南公園路那邊找到地點。
    答：開了，現在開了。
    問：開什麼？
    答：那個我有名片，那個巧。
    問：自己講。
    答：巧什麼？因為我有拿名片給中‧‧，巧歌啦，巧歌卡拉ＯＫ，現在已經開幕
        了，對，對。
    問：你有跟他合股嗎？那間卡拉ＯＫ？
    答：我沒有。
    問：他自己開的？
    答：嗯。
    （聽不清楚）
    問：這通電話什麼時候打的？你要講實話，
    答：差不多一、二月那邊，二月。
    問：九十幾年？
    答：九十二年。
    問：九十二年一、二月間？
    答：嗯，一月，差不多一月中，一月底還是？
    問：反正是一、二月之前？
    答：對，對，對，這樣嘛，這個你最清楚嘛，
    問：誰打給誰？
    答：這個我就不清楚了，不知道我打給他？還是他打給我？因為那時候是。
    問：不知道我打給他，還是他打給我？你不記得誰打給誰？
    答：不記得了，因為我也想起那個，那時候是張組長在問我，我想起那個那個我
        們蓋房子的事情，‧‧的事情，但是談這個股東會，那時候也是一月那時候
        的事情。
    問：談這個ＰＵＢ的股東會是不是？
    答：對，對，對。就是ＰＵＢ，要開ＰＵＢ。
    問：談ＰＵＢ開設的事情，也是差不多那個時候。
    答：對，就是那時候，才有這些話出來。
問：問，原本計畫如何整修？那你原本是計畫怎麼整修？
    答：地舖都打起來。
    問：地板都裝潢是不是？
    答：他這個都是水泥的嘛，都要打掉，要。
    問：地板原本都是混凝土的啦。
    答：要填一些沙和水泥。
    問：地板原本都是混凝土的嗎？
    答：嗯。
    問：紅毛土就是混凝土嗎，對不對？就是水泥嗎？地板都是混凝土的嗎？對不對
        ？地板原本都是混凝土的嗎？
    答：嗯。
    問：本來你說原來的計劃是什麼？
    答：計畫，建議、計畫都有啦。要把。
    問：是要把它刨開是不是？
    答：刨開，裝改大理石。
    問：改鋪大理石？
    答：對。
    問：結果咧？
    答：結果計畫沒有做了啦，我們計畫的，沒有開店啊，他自己去開了啊。
    問：結果因為，他決定自己另外開店？
    答：對。
    問：所以沒有做了是不是？
    答：對，沒有做了，他自己做了。
    （雜音）
    問：你有講一句話說「你還跟我講這些！你跟我跟庭光都不要講這些」，這是什
        麼意思？
    答：哦，這個本來哦，那時候曾經泡一次茶過，曾經說過，他都要來台南，庭光
        可以來我們那邊休息嘛。
    問：‧‧
    答：因為我們若開店，我們若開店。
    問：因為，那個之前，壬○○有跟我提到說，如果丑○○來的話，可不可以到店
        裡來喝個茶？
    答：嗯，嗯，還有第一點就是，因為那個，對方‧‧。
    問：然後你講說，你以前‧‧是跟我說，丑○○如果來台南的話，可以到店裡來
        喝茶嗎？這部分你說可以，是不是？
    答：嗯，對。
    問：（聽不清楚）
    答：那我也不知道，
    問：可以‧‧。
    答：因為怎樣呢‧‧，因為譬如講我就是說‧‧的關係，價錢，壬○○他跟我說
        他現在比較沒錢嘛，我跟他說‧‧，他常在跟我討咧，我跟他說沒關係，不
        然‧‧，你也不要不用什麼出錢，這個你都可以問，都不用出錢啦，‧‧要
        是怎樣我才跟你連絡，是這樣啦。
    問：怎樣？
    答：他說‧‧，
    問：因為我有欠壬○○錢，所以你們計畫合夥出資，是不是？
    答：嗯。
    問：計畫開ＰＵＢ要合夥出資啦？
    答：嗯。
    問：壬○○可以出少一點，這樣子？
    答：對，對，對。
    問：如果丑○○有來的話，我們可以招待，這樣子？
    答：對啦，意思就是這樣，他說，丑○○來有時候會很累啦，那個沒有地方坐啦
        。
    問：然後壬○○才跟你說‧‧？
    答：這個電話就是講做本來要做ＰＵＢ的事情，所以什麼都沒有‧‧。
    問：所以你的意思，那你的意思‧‧，你才講不要客氣啦？
    答：那是台灣人的客套話，啊，你不要緊啦！你和丑○○那個不要緊啦，大家都
        ‧‧
    問：所以我講的這句話的意思是台灣的客氣話是不是？
    答：就客氣話，你和庭光沒關係啦！這樣啦！
    問：台灣話的客氣話。
    答：比如說啊，你帶你朋友來沒關係啦！沒關係這樣就對了，因為他的朋友我不
        認識，我只聽到丑○○的，所以我講，一定講丑○○，不然我就會講你帶你
        朋友來都沒關係這樣啦。
    問：水泥跟砂子是什麼意思？
    答：水泥啊？
    問：嗯。
    答：因為我們下面，比如我們要填，要填地板，有洞要填，就要用級配嘛，級配
        ，我們‧‧屋子好好的要鋪地板，‧‧和水泥攪一攪，抹一抹，上面就可以
        ，如果地我們有洞的話，洞，有洞的話，一定要用級配，這個不用。
    問：如果有洞要鋪的話，要用級配。
    答：我們那個不用。
    問：那間店的地面不用鋪？
    答：比較矮，我們就用砂子還有水泥，砂子跟水泥攪一攪。
    問：砂子跟水泥混合，混合就可以，是不是？
    答：對，一定要這樣。
    問：壬○○說誰鬼頭鬼腦？‧‧「不然這個傢伙鬼頭鬼腦」
        （聽不清楚）
    答：他是說我本來要叫的那個‧‧，我要紅包給他的那個‧‧意思應該是這樣，
        不然怎麼會有鬼頭鬼腦。
    問：‧‧（聽不清楚）
    答：還是在說那個，他不知道另外看一間巧什麼？巧歌的老板還是怎樣，因為他
        還去看一間嘛，他自己還去看一間嘛，他現在自己還去看一間嘛。
    問：講說他另外，所以他另外，他指誰你不確定？
    答：我不確定。
    問：你有無見過甲○？
    答：沒有，因為我們大樓有發一張文，‧‧這樣而已！我不認識他啦，但他有沒
        有看過我，我不知道，這樣啦。
    問：你有沒有告訴壬○○說你可以幫忙疏通或擺平官司？
    答：不可能啦，沒有啦，我跟他沒有講‧‧。
    問：壬○○有沒有請你找門路幫甲○的官司解套？
    答：都沒有。
    問：壬○○有無拿七十萬元給你？有拿七十萬給你嗎？
    答：沒有啊，就‧‧拿來給我，我就沒有啦。
    問：沒有？
    答：沒有啦。
    問：是否與被告對質？敢不敢與被告對質？
    答：敢啊，但是我要請求主任，因為我會有這個危險。
    問：怎麼樣？
    答：我家人的人身安全，因為如果這個案子以後，我會怕。
    問：你會怕什麼？
    答：怕我做證人，來這邊講的話，因為他們已經有找過人有去找過我了。
    問：因為怕你做證人怕有人報復？
    答：是。
    問：好，你講一下這個過程？大概什麼時間？誰跟你講些什麼？你想一想看，大
        概情形？
    答：因為四月我。
    問：什麼時候的四月？
    答：九十二年四月，差不多‧‧四月二十六。
    （聽不清楚）
    答：就有一個叫阿如的人打電話給我。
    問：就有人一個自稱阿如的女人打給你？
    答：嗯，約我出去。
    （聽不清楚）
    （空白沒聲音）
    問：然後呢，你說，那個，有一個自稱阿如打電話給我，然後？
    答：他說只是要談壬○○的事情啦，出來沒有關係啦！還是我去找你。
    問：看是要出來談？還是他過來找我，是不是？
    答：還有，對，對，我想起來了，報告主任，他說雲林縣這邊沒空去找我啦，所
        以請他跟我連絡啦！
    問：他說雲林縣這邊。
    答：他說，南部啦！葉庭光這邊啦，‧‧他說丑○○對，丑○○啦！
    問：你講清楚然再‧‧好不好？
    答：好。
    問：他說，有一位阿如打電話約你，你都說沒時間出去啦，他說只是要談壬○○
        的事情啦，沒有什麼關係，看是要出來談還是他要過來找你啦！
    答：嗯，對。
    問：然後，又說怎樣？他又說雲林縣這邊怎樣？
    答：比較沒空啦。
    問：說雲林縣這邊比較沒空，然後？
    答：就是要談那一些事情，就只有這樣，他說儘量出來講比較好。
    問：他說儘量出來講？
    答：比較好，對啦。
    問：接下來？
    答：接下來，他可能有再去大樓找我，我都不理他，我沒有見到他。
    問：他也有來大樓找過我是不是？但沒有找到你就對了，是管理員跟你講的還是
        ？
    答：是，說有人來找我。
    問：接下來？
    答：接下來，有一個叫阿德的。
    問：後來過了幾天是不是？
    答：嗯。有一個叫阿德的。
    問：那個阿德的，男子？
    答：查甫的。
    問：查甫的，然後呢？
    答：他說。
    問：打電話嗎？
    答：沒有，沒有。
    問：到你家？
    答：對，對，我不讓他上去，因為中庭人比較多。
    問：我不讓他上去，讓他在中庭講話就是了。
    答：對。
    問：然後呢？
    答：他說叫我配合一下，他說藍律師的事情。
    問：他說藍律師的事情？
    答：叫我配合一下。
    問：叫我配合一下，然後呢？。
    答：那個，有什麼事情，藍律師日後會來找你。
    問：有什麼事情，藍律師日後會來找我？
    答：對，還有他說西螺有一個叫做廖泉裕的弟弟，叫做阿正。
    問：他說西螺，有一位廖泉裕的弟弟？叫什麼？
    答：阿正。
    問：阿正。
    答：嗯，阿正。
    問：怎樣，他說怎樣？
    答：他說他已經出動，出動他的小弟在甲○的家控制、監控。
    問：監控什麼？
    答：我也不知道。
    問：然後呢？
    答：然後他說那個壬○○，我在中機組問的筆錄，他都有辦法去看
    問：他說哪些人？
    答：說哦，我講的話，人家也會知道。
    問：我在中機組和地檢署說的話。
    答：他都會知道。
    問：在中機組和地檢署說的話‧‧
    答：都會瞭解，還有那個，還有在看守所‧‧，他們‧‧。
    問：還有丑○○和壬○○？
    答：嗯，嗯。
    問：這二個人？
    答：他會請，他。
    問：等一下，這二個是不是？
    答：是。
    問：丑○○和壬○○二人在看守所怎麼樣？
    答：他可以叫那個，律師啦。
    問：可以叫律師。
    答：跟他們講什麼話，什麼的他都很清楚啦！
    問：可以叫律師怎麼樣？
    答：叫律師跟他們講什麼啦！他們聯絡什麼，我不知道啦！
    問：可以叫律師跟他們聯絡啦！是不是？然後呢？
    答：後來，他們就說什麼事情，跟他們配合。
    問：叫我要跟他們配合？
    答：因為。
    問：這樣怎麼配合？
    答：我哪知道，我就沒講什麼。
    問：‧‧是什麼事情？
    答：對啦！他就說你什麼事情你，他是說如果你配合啦，你就有好處啦！這樣啦
        ！
    問：那阿德講的對不對？
    答：嗯，對。
    問：阿德說，如果我配合會有好處的。
    答：對。
    問：有什麼好處？他沒講？
    答：沒有。
    問：他叫你配合的意思倒底是怎麼樣？叫你把事情扛起來？
    答：對啊，他的意思就是說，給藍律師出來，要擺平，就可以擺平我的啦！
    問：他要我配合的意思，就是要我把所有的責任扛起來啦。
    答：對，那個意思就是這樣。
    問：說等藍律師出來之後，會幫你怎麼樣？會幫你解決是不是？
    答：對啦！這個事情就沒事了‧‧
    問：那你當時你的反應是怎樣？
    答：我說，好啦，再連絡看看，。。。他就回去了。
    問：你有答應扛責任嗎？你有答應要扛責任嗎？
    答：沒有，沒有，沒有，再看看。
    問：看什麼？
    答：沒有，我就說這樣。
    問：那你到底有沒有做司法黃牛？
    答：沒有啦！
    問：問，對方的意思是你要頂罪嗎？頂這一條？
    答：我意思就是這樣。
    問：有無恐嚇你？如果不答應要對你不利？他有沒有恐嚇你，如果不答應要對你
        不利？
    答：這個是沒講，但是他說甲○那邊他已經監控了，二十四小時的，講一些都是
        流氓話啦！
    問：是沒有具體的講，是不是？
    答：是。
    問：好，但對方是流氓的口氣，就是說已經有人二十四小時監控甲○了。
    答：還有家人哦，
    問：監控甲○還有他的家人，所以你才會害怕，是不是？
    答：對，還有他說，報告主任，他有再說一句，說甲○他們在那個調查局講的話
        ，他都知道了，筆錄都有看過了，所以我會跟甲○配合，只有講這樣啦。
    問：他有再說甲○他們在調查站講的話他們都知道，筆錄也看過了？
    答：對，說他兒子啦，什麼人啦，他做筆錄都有啦！
    問：有看過，然後呢？
    答：他說我們就有辦法就是了啦，只有講這樣，其它沒有講，後來留一隻電話給
        我？
    （錄音中斷）
    問：小如、阿毛和阿德三個人的真實姓名，年籍資料你知道嗎？
    答：我不知道。
    問：有沒有自稱律師的人去找過你？有沒有自稱律師的人找過你？
    答：沒有。
  (四)九十二年五月十三日檢察官第三次訊問丁○○，並與被告丑○○對質，且接受張
    績寶律師詰問的內容（訊問筆錄在壬○○偵查卷第一四九－一五八頁，勘驗筆錄
    在本院卷１第二四六頁背面－二五八頁，及本院卷２第三六頁背面－四二頁背面
    ）
    （錄音中斷）
    問：這邊，王先生你先過來這邊，你有什麼話要問王先生嗎？
    藍：我也不曉得他說什麼？
    ‧‧‧‧‧‧‧‧‧‧‧‧
    問：你要不要質問他？
    藍：王先生是不是認識我？
    問：問，丁○○是否認識我？那你回答是？
    王：認識。
    藍：以前是不是調查站找他的時候，他說他不認識我。
問：丁○○以前在調查站，
    藍：調查員問他的時候，調查員問他的時候，第一次調查員‧‧
    問：是否說他不認識我？
    王：從頭到尾都認識，調查站那邊講也是有見過，嗯，那都可以看。
    問：回答說，我從以前就回答。
    王：有見過。
    問：都回答是認識、見過。
    王：見過，對。
    ‧‧‧‧‧‧‧‧‧‧‧‧
    藍：他知不知道甲○的案子？
    問：問，是否知道甲○的案子？
    王：我不知道，我又不是律師，我怎麼知道。
    藍：他有沒有到過台南高分院，在我開庭的時候，跟當事人‧‧
    問：有無，怎麼樣？
    藍：就是說他有沒有到台南高分院，在我開庭的時候，去旁聽，跟當事人，跟當
        事人接觸。
    問：你有沒有到過台南高分院去，丑○○開庭的時候，你有沒有？
    王：有，調查站我就講了。嗯，我就講過了。
    藍：有沒有教？
    問：藍先生你。
    藍：有沒有跟我的當事人討論案情？
    王：沒有，我又不是律師，要談什麼案情。
    藍：有沒有跟我的當事人談話？教他如何應訊？
    問：有沒有和我的當事人談案情，是不是？你現在指的是，你要不要確定？還是
        說，因為你那個目的還是比較概括的問題。
    藍：你有沒有在那裏教我的當事人如何應訊？
    問：你有沒有教我的，哪一位當事人？
    藍：他說他不認識甲○？那有沒有？
    問：對，你指的是甲○？還是其他的當事人？
    藍：對，我講甲○。
    問：有無教我的當事人甲○如何應訊？有沒有教甲○如何應訊？
    王：沒有啊，因為他律師在那邊了啊。
    問：因為他律師在那裡了是不是？
    王：對啊，那他這樣律師就幹假的啊。
    藍：有沒有私底下打電話跟我連絡事情？跟我連絡事情？
    問：你有沒有打電話給他？
    王：有，買車的事情，這個都可以講，買車的事情。
    藍：買車的事情是怎麼樣？你說買車的事。
    問：太空泛了，這個問題太空泛。
    藍：不是，因為這是他講的，所以我要就他所說的，到底什麼是買車的事？他所
        謂買車的事是如何？
    王：報告主任，我說，他說要買ＢＭＷ的啦。
    問：你說什麼，丑○○要買ＢＭＷ？
    王：休旅車，ＢＭＷ休旅車。
    問：然後呢，要買ＢＭＷ的休旅車，
    王：嗯，討論這個而已。其它的都沒有。
    藍：討論什麼？
    問：討論什麼？
    藍：怎麼討論？
    王：來！報告主任。
    問：等一下，等一下。
    王：要給他問啊，換我問他啊。
    問：不是，不是，等一下，等一下，我先請教藍先生一下，買車跟本案有什麼關
        聯性，是不是能夠告訴我一下，因為我們的詰問規則，主要了解的就是說與
        本案有關聯性的事物，問到現在為止，才問到說‧‧
    （聽不清楚）
    藍：他是要避開說有跟我講其它的事情啦，當然是。
    問：要避開什麼？
    藍：說他跟我連絡只是為了，曾經講過，曾經跟我講過車子的事情，當然不涉及
        。
    問：曾經跟我講過車子的事情。
    藍：不涉及有官司的事，所以他是這麼說啦，但是我是要講說，到底講到買車，
        為什麼他要主動打電話給我，所以我想深入探究說，不只如此而已啦。
    （聽不清楚）
    問：應該不只如此‧‧，還有談什麼？
    王：沒有了，這個可以，這個通聯紀錄都可以拿出來。
    問：他的重點是想要知道就是說，除了買車之外，他跟你還有談什麼，他現在是
        說，當初他說，沒有了，他除了跟你談買車‧‧
    王：只有買車而已。
    藍：你有沒有跟我拿二十八萬八？跟我開口要二十八萬八？
    王：嗯，我有跟壬○○拿二十八萬八。
    問：等一下，你講國語，是借？還是拿？
    王：借，借，借，借，他親手拿給我的。
    問：是壬○○親手拿給你的？
    王：嗯，我有借啊，借，對。
    藍：有沒有打電話到我事務所，要拿五十萬？
    問：要什麼？
    藍：要拿五十萬，說要匯到你的帳戶裡面去，你還留一個帳戶。
    問：丑○○說，有無打電話到他事務所叫他匯五十萬到你的帳戶去？
    王：嗯，報告主任，不是五十萬，是三十萬，是三十萬，說，是三十萬絕對三十
        萬，沒有五十萬，要買車，他說我，他說要買車，我說你先‧‧
    問：三十萬說要買車？
    王：嗯，他說我買能不能比較便宜，還有他。
    問：是丑○○要買車？然後呢？然後？
    王：他說要買什麼顏色的？我開休旅車好不好看？我說你人這麼小。
    問：他問我說，他開休旅車好不好看，是不是？
    王：是。那個他說五十萬就錯了，是三十萬，我說那個訂金，那個買車的訂金。
    問：他說五十萬錯？
    王：嗯，我叫他匯三十萬，可以請他用電話錄音，也可以拿出來，
    問：匯三十萬元，他說是要買車是不是？
    答：是。
    問：他託我幫忙買車的訂金？
    王：他說叫我，我說我能買比較便宜的，是我跟他說我可以買比較便宜的，後來
        沒有。
    問：後來沒有買，是不是？
    答：沒有，也沒有匯。
    問：後來他也沒有匯？
    王：嗯，對，只有這樣。
    問：‧‧
    王：沒有。
    （空白不講話）
    藍：他的意思是不是我答應決定要買？
    問：剛剛他的答覆‧‧
    藍：好，那我說，我‧‧。如果認為那已經明確，我要買車，為什麼說好了要給
        訂金，訂金還沒有給你？
    問：如果我答應要買車，為什麼不給訂金？你的意思是不是這樣？
    藍：對啊，而且還來催了好幾次，佩婷也知道啊。
    ‧‧‧‧‧‧‧‧‧‧‧‧
    問：你剛剛的問題是說，我如果答應要買車，為什麼不付訂金？
    藍：對，為什麼？是為了什麼事？
    問：因為這個是你為什麼不付訂金的原因，應該要問你吧。
    ‧‧‧‧‧‧‧‧‧‧‧‧
    問：是否知道，我為何後來沒有付訂金，王先生？
    王：因為那時候他是想，我跟他建議啦，我跟他建議是買。
    問：慢一點，再講一次？
    王：我那時候建議。
    問：因為當時我是建議。
    王：他買黑色的。
    問：等一下，因為當時我是建議他買黑色的，然後呢？
    王：對，他說朋友己經跟他找好了。
    問：他說朋友，等一下哦，他說朋友己經幫他找好了。
    王：找車，已經朋友幫他找好了啦，只有這樣嘛，啊他現在也買了。
    問：他也已經買了。
    王：已經買了，顏色又不一樣，他不喜歡黑的。
    問：顏色不一樣，等一下，顏色不一樣，
    藍：他跟我是怎麼認識的？什麼時候初次見面？
    問：你跟丑○○怎麼認識的？
    王：嗯，從壬○○那邊。
    問：壬○○介紹的？
    王：嗯，對。
    藍：在什麼地方見面？
    王：我不清楚了，不，不記得了啦！
    藍：是不是在雲林？
    問：是不是在雲林？
    王：因為我們只有見過二次嘛，二次，一次是，因為‧‧
    藍：二次，是哪二次？
    王：我有跟壬○○來過雲林一次。
    問：我有和壬○○，怎麼樣？
    王：來過雲林一次。
    問：我有和壬○○來過雲林一次，然後呢？
    王：只有這樣。
    藍：那另一次呢？
    問：你有見過他二次面嘛？
    藍：另一次呢？
    王：另一次在大樓。
    問：在台南大樓？
    王：大樓，對，大樓。
    問：在台南的大樓。
    藍：有沒有在台南高分院？
    王：啊高分院那個‧‧。
    ‧‧‧‧‧‧‧‧‧‧‧‧
    王：從大樓去的，從大樓一起去的。
    問：是從大樓一起跟丑○○去的？
    王：對，對，對，對。
    藍：就二次？還有嗎？
    王：因為我在大樓，你現在有設那個，報告主任，他有設那個什麼，什麼律師事
        務所，事務所，他現在在大樓有設事務所。
    問：他現在在我那棟大樓有設事務所。
    王：對。
    藍：那是預備，好，就二次嘛，我就要確定啊。
    問：好，沒關係，你剛剛的回答是，丑○○在我那棟大樓有設事務所，是不是？
    王：是。
    問：然後呢？
    王：有在那邊見面嘛，但是沒有什麼交談。
    藍：其他的地方有沒有？
    問：你的意思是說？
    藍：有沒有在一起啦？
    問：有沒有和我在一起過？
    藍：對。
    問：你講一下？
    王：在壬○○那，他家都有。
    藍：還有呢？家是哪邊的家，講清楚？
    問：然後？藍先生你的問題是？
    藍：他說家，是哪邊的家？
    問：你的意思是說壬○○的哪一個家是不是？
    藍：對，對，哪裡啊？
    問：王先生，是壬○○的哪個家？
    王：他大樓的家啊。
    藍：哦，還是大樓，那，不只二次了，現在有三次了。
    王：不是啊，你現在問的是，我，他是哪個家？我說是壬○○的家啊。
    問：那你是在壬○○家見到他？
    王：我大樓就是，大家都在一起的嘛。
    藍：我剛剛是，報告主任，我剛剛是問，在哪裡有在一起過？他說雲林一次嘛，
        從大樓到法院一次嘛，從大樓到法院去，照他所說那又一次啊，那我問他，
        其他還有沒有？是二次嗎？那他現在說，還有在壬○○的家，那現在算起來
        就三次了。
    問：不過他剛剛回答的問題是這樣，他說我和壬○○‧‧另外一次在大樓，然後
        他在大樓跟你一起到台南高分院。
    王：壬○○也有去。
    問：壬○○也有去？
    王：對。
    問：壬○○也有在台南的那棟大樓，目前的狀況是這樣，那你還有沒有什麼要問
        的？還有什麼要詰問的？
    藍：我還要繼續問啦。在ＫＴＶ有沒有？
    問：哪一個ＫＴＶ？
    藍：台南地院附近，五期重劃區裡面的ＫＴＶ，
    問：哪一家ＫＴＶ？
    藍：名字我忘了，有沒有，因為他講，任何一個ＫＴＶ都可以，有，沒有？
    問：你說怎麼樣？問題你再講一遍，在台南附近的ＫＴＶ怎麼樣？
    藍：台南五期的ＫＴＶ。五期重劃區的ＫＴＶ店，有沒有？
    問：你要寫說台南地院附近？還是台南？
    藍：地院，地院就在五期。
    問：台南地院。
    藍：好像叫帝王花還是什麼，我忘了。
    問：台南地院ＫＴＶ有無什麼？
    藍：有沒有在一起？
    問：有無和我在一起？你有沒有跟他一起去ＫＴＶ？
    王：報告主任，都是同一天的，只有這樣，同一天的嘛。
    藍：同哪一天？
    問：都是同一天。
    王：都是同一天，那天晚上的，那一天晚上你還沒有回去，對。
    問：你的意思是你跟壬○○和他去台南高分院完了之後，晚上去ＫＴＶ哦？
    王：對，他還沒有回去，那都是都一天的嘛。
    問：我與壬○○丑○○一起去到台南高分院，後來晚上去一起去ＫＴＶ？
    王：嗯，去ＫＴＶ。
    藍：在什麼時候講到買車的？
    王：哦，你給我問這個問題哦。
    藍：是電話嗎？還是那一天？
    王：這跟買車有什麼關係嘛？你現在給我問這個？
    藍：那你講有沒有，就有沒有嘛？你什麼時候講買車的？
    王：這案情跟買車有什麼關係？買車就結束了，還買車。
    藍：他講的跟我。
    王：你現在講的都‧‧
    藍：交往的關係，這麼淺。
    王：文不對題啊。
    藍：報告主任，我說一下啦哦。
    問：好。
    藍：挑明的講，重點在這裡，以他講的，跟我的接觸就這麼二次，關係這麼淺，
        買車又不是在那一天講。
    問：你說怎麼樣，麻煩再講一遍？
    藍：我講，整理以後再，我講，我連續講，整理後再記筆錄，記大要就好。
    問：沒有，我怕記的不符合你的意思的話‧‧
    藍：不會啦！一個重點就是，依他說的跟我關係那麼淺，從頭到尾逼問就二次，
        那麼，相交那麼淺，買車這等事，不是在那一天講的，他也忘記在什麼時候
        ，那好像說是電話裡面講的，如何，如何，照他所說就只有這種可能，怎麼
        會我託付他說，錢要匯到他那裡，而不是匯給業務員買車，他一直要避開這
        種，好，這裡就此打住了，我在這裡講一下啦，好，我問另外一個，也許‧
        ‧‧
    問：‧‧
    藍：對，我其他的主題，那一天你說的，我不瞭得哪一天，他說在大樓一起到台
        南高分院。
    問：好，等一下，他說，在大樓？
    藍：到台南高分院的那天，他在高分院，幹什麼？
    問：藍先生剛剛問你‧‧，就是說，之前你有講說，那天到台南高分院去看丑○○開庭，那你在那邊做什麼？
    王：那時候我去，我去的時候，是請他要去那個隔壁吃，吃東西。
    問：你要請他一起到隔壁吃東西。
    王：他跟我說，他跟我說等一下還有庭開。
    問：他說等一下他還有庭開，後來怎麼樣？
    王：後來沒去，到晚上我說我補請客。
    問：所以後來晚上我補請客，就去ＫＴＶ嗎？
    王：是。
    藍：他還沒回答，他在高分院幹什麼？
    問：那你在高分院的那段時間，你在高分院都在做什麼？
    王：都跟他在一起啊。
    問：那都沒有‧‧
王：要做什麼？在高分院裡面，我要做什麼？
    問：跟丑○○在一起，我要做什麼。好，藍先生你繼續問。
    藍：除了那一次以後，有沒有別一次到高分院，在高分院見面？
    問：他說這次以外，還有其他‧‧？
    藍：不是後來，不管前後啦，他講的，他是把，硬把它湊成就那一天，從早到晚
        的事，但是我要問他說，他說有一次，從大樓到高分院，那有沒有別次是在
        高分院見面？
    王：報告主任，我跟你見面是怎樣，你不然就要講，你在幹什麼‧‧
    藍：還有沒有？
    王：有沒有那個是有什麼？我也記不清楚啊，我在大樓當初在我也‧‧，重點也
        要講出來。
    藍：有沒有嘛？這個不是困難的事啊，幹嘛，你幹嘛要製造重點，沒有就沒有嘛
        ，有就有啊。
    問：關於這個問題，他剛剛已經回答過了，那我們就不要再重覆這個問題了。
    藍：這很重要啊。
    問：再提一個問題。
    藍：這很重要啊。
    問：不要再重覆這個問題了‧‧
    藍：報告檢座，我表明一下，甲○去台南開了好多次庭，甲○也見過他好幾次。
    問：丑○○表示甲○去台南高分院開過好幾次庭，是不是？
    藍：對，他跟甲○應該也見過數次。
    問：那？
    藍：也許第一次開庭就有見過。
    問：丁○○應該也見過甲○？是不是？你的意思是不是這樣？
    藍：噯，他教甲○怎麼樣，怎麼樣。但是因為‧‧。
    問：那個丁○○，你到底有沒有見過甲○？
    王：我不認識甲○，但是有沒有他認識我、不認識我，我是不知道，我不知道他
        當事人是誰啊。
    藍：你沒有跟我當事人講話，怎麼會認識？
    問：他說他不認識甲○，但對方有沒有見過我，我不知道。
    藍：甲○夫妻二個，也都見過他啊，在那裡就是，他就是跟甲○講他如何，如何
        。
    問：那你意思就是問他說，你有無教甲○如何應訊？是不是這樣子？
    藍：對。
    問：那你有沒有教他如何應訊？
    王：我要教他怎麼應訊，他律師在旁邊，我要教他怎麼？
    藍：這一部分？
    王：沒有啦。
    藍：這甲○，從甲○那裡，甲○夫妻，甲○他兒子應該也會知道這些事，我另外
        再問啦，第一次到雲林虎尾我的事務所，為什麼事？
    問：第一次到我雲林事務所，是為了什麼事？
    王：壬○○，他在我們那大樓。說他一個弟弟在當律師，請主委多多照顧。
    問：請主委多多照顧。
    王：他說王大哥照顧一下，有什麼案件就介紹一下。
    問：有什麼案件就怎麼樣？
    王：介紹。
    問：介紹一下，然後呢？
    王：只有這樣啦！
    藍：到雲林幹什麼？為什麼會人到雲林？
    問：那為什麼你要到雲林去？
    王：我介紹一個朋友給他。
    問：你介紹一個朋友給誰？
    王：給，丑○○。
    問：介紹一個朋友給丑○○。
    藍：什麼人？
    王：這要請他當律師啊，
    藍：什麼人？什麼名字？
    王：名字我，我‧‧
    藍：名字，不記得？是不是叫什麼文良？
    王：子○○啦！
    藍：你不記得？
    問：是子○○，是不是？
    藍：什麼案啦？
    問：文章的文？
    王：嗯。
    問：良心的良是不是？
    王：嗯。
    問：這是什麼案子？
    王：什麼案子我不清楚，律師，請律師講就好了，因為有請他了。
    藍：你有沒有跟子○○？一審的時候有沒有跟子○○拿活動費？
    問：一審的時候有沒有跟子○○拿活動費？
    王：沒有啊。
    藍：子○○去台南高分院開庭的時候，你有沒有去？
    問：子○○在台南高分院開庭時，你有沒有去？
    王：我陪他去一次。
    藍：陪他去，我有沒有去？
    王：那時候是，有，他有。
    藍：又有？
    問：丑○○也有去？
    王：有，有。
    藍：剛才說二次，現在不只二次？
    王：不是二次問題啦！這個。
    藍：好，好，好。
    王：報告主任。
    藍：有沒有跟子○○說二審要活動費？
    王：報告主任，他講的哦，他講的我沒有辦法招喳啦！沒辦法接，他講的是什麼
        南的，‧‧了，他是講的是什麼南的，現在又扯到那邊去，你什麼南的見面
        幾次？你從頭到尾你要講出來嘛，你這樣好像在套我的話嘛。
    藍：我可以套話嗎？
    問：等一下，你表示說你剛剛對丑○○的質問非常不滿，那你要求什麼樣的‧‧
        ？
    王：那我可以，我也可以問他啊，我可以問他啊，看他怎麼回答我
    問：‧‧檢察官也讓這個丁○○對丑○○進行質問。
    藍：可以啊，可以啊，對質就是互相問嘛。
    問：那你要問他是不是？
    王：嗯。
    問：好，那我們先解決一個問題，剛剛丑○○有問你說，你有沒有跟子○○說二
        審要活動費，是不是？他剛剛有這樣一個問題，那你有沒有跟子○○講這種
        話？
    王：都沒有，因為請他。
    問：好，那現在哦，我們，這個藍先生他已經對你的質問完了，那你有沒有什麼
        問題要質問丑○○的？
    王：你說我活動費我跟他拿，我是，他律師費是不是給你的？他一次是不是拿給
        你的？
    問：等一下，你的問題是什麼？你再講一遍？
    王：他拿那個律師費。
    問：誰？他那個誰？
    王：子○○。
    問：子○○？
    王：對。
    問：子○○怎麼樣？你說子○○怎麼樣？
    王：你說看在我的面子，跟他少拿五千，看在主委的面子，少拿五千。
    問：你說哦，看在主委的面子少拿五千？
    王：對。
    問：你說看在主委的面子少拿五千，然後呢？
    王：是不是我第一次來找你就是為了這個事情而已？
    問：是否我第一次來找你。
    王：跟他哥哥來，第一次就是為了這個事情而已‧‧，是。
    問：子○○的案子，你說看在主委的面子少拿五千元，是否我第一次來找你，就
        是講這件事情？
    王：是。
    問：那藍先生你願不願意回答這樣的問題？
    藍：這是什麼問題？
    王：報告主任，報告主任，我現在再報告一下，我記起來了。
    藍：第一次就是他帶子○○過來，那時候認識嘛。
    王：認識，你說我跟那個子○○拿活動費，有沒有拿活動費，請你說一下嘛，你
        既然說，在主任。
    問：問你說我有拿子○○的活動費嗎？是不是？
    王：嗯，有沒有拿？你既然敢在主任這邊說我有拿活動費。
    問：那你要不要回答？
    藍：我啊？
    張：檢座剛剛講說‧‧
    問：對，對。
    張：我想‧‧。
    問：當然，對對。
    張：我想‧‧除非是主任有需要，我們再來‧‧
    問：目前是這樣，所以我會先聲明他的意見，請他要不要回答，就是這樣而已，
        他如果不回答，我們當然也沒有權利勉強他張：他假如不是被告，當然我們
        沒話講。
    問：對，所以藍先生你願意回答嗎？我的問題就是這樣，如果你願意回答，我們
        也沒意見，如果不願意回答，我們就照剛才講的那個規則。
    藍：他既然問了我就答，那第一次見面是。
    問：不是，他剛剛他的問題就是說，你說我有拿子○○的活動費嗎？所以我問你
        是否願意回答他的問題，這樣，你沒有義務啦！但是你願不願意回答這樣？
    王：報告主任，拿活動費是不是要經過你的手？
    藍：私下。
    問：沒有，現在不是私下哦，現在都有錄音哦。
    藍：不是啦！當然私下是說，除開他在的時候，提供一些人事，就是說他是在走
        那個。
    問：‧‧
    藍：當然講開了啦！
    問：那你的意思是怎麼樣？你的意思是說丁○○有拿那個子○○活動費。
    藍：二審，這個我在調查站講過了，我在調查站那邊講過，我說甲○那個案子。
    藍：子○○的案件在開庭的時候，當著子○○，他還一直跟子○○講說要錢去疏
        通，要錢才有辦法。
    問：那個丁○○，丁○○在子○○那個案件有說。
    藍：這個‧‧。
    問：要活動費去什麼？
    藍：疏通。
    問：疏通。
    藍：我的助理也應該有聽到，子○○的女朋友也知道，子○○他還有一次特地跟
        他女朋友到我大哥的店裡面去，他跟他女朋友在問我跟我大哥，可不可行？
        我跟他說這個，哦，因為那時候我們已經知道了。那子○○這一部分，是我
        把子○○擋下來的，這可以把子○○找出來，子○○的女朋友找出來，庚○○我的助理他也知道，當然壬○○他也知道。
    問：那，我們回歸基本面好了。
    藍：這個子○○的事情我就講到如此了，當然其他的我要問他，你有沒有打電話
        跟我說甲○的案子要八十萬，那我不用問，他一定說沒有。
    問：那你現在是要。
    藍：好了，我就到此為止。
    問：沒有了是不是？好，那‧‧丑○○你要請那位律師替你詰問證人。
    藍：請律師他們自己。
    問：對，哪一位？
    藍：請他們自己決定。
    （協商決定由張績寶律師進行詰問）
    問：張律師請你詰問證人。
    張：請問王先生，你平常是做什麼工作？
    王：在，做土木的。
    張：可不可以講詳細一點。
    王：那個建築物的土木啦！
    張：建築物是板模還是‧‧？這很重要。
    （聽不清楚）
    問：證人的工作與本案有什麼關聯？
    張：簡單報告一下，剛剛藍律師也提到一個叫子○○的，然後我們這邊也有一個
        丁○○以前的一個案子的一個判決，所以我們懷疑他的工作，所以想瞭解他
        的工作。
    ‧‧‧‧‧‧‧‧‧‧‧‧
    張：我們因為本件，這一個證人，被告他們所講的他是官司所害，那我想他的法
        律見解是非常強的，我們為什麼要提出這個資料還有這個問題，就是想要了
        解到，他是不是有一個正當的工作，因為一個人假如沒有正當工作之下，他
        是不是會想借其它方面來爭取一個其它生活賺錢的管道。
    問：那這樣好不好，我們先問他一個問題，你九十一年有沒有報稅？
    王：因為我，那個王緊深是我兒子的名字。
    問：那你有沒有報稅，申報所得稅，九十一年？
    王：有啊，有，有。
    問：有申報所得稅？
    王：有，有。
    問：那你的所得來源？
    王：因為報所得稅，我兒子的。
    問：是你兒子幫你報的哦？
    王：嗯。我兒子的。
    問：是我兒子幫我報的。
    王：我兒子的，所得稅這我就聽不懂，聽不懂。
    問：那我們這麼說啦，現在律師也想知道，我們也想知道，你倒底以何為生？簡
        單的講，你到底以何為生。
    王：我光是工作哦，譬如我和朋友，我和朋友做的哦，像工事那樣做。
    問：包工程哦？
    王：就譬如，譬如你家的要整修，整個都我用。
    張：整修什麼啊？家裡要整修的東西太多了啦！請你具體說明好不好？
    王：譬如說地面上的啦，地面上的啦，這是建築的講法啦，譬如地面上的啦，或
        是要隔間，要敲掉。
    問：或者是隔間的拆除之類的，是不是？
    王：嗯，嗯。
    問：接下來？
    王：我經濟要講給你聽，報告主任，像拍賣的房子，拍賣，法院拍賣的房子。
    問：法院拍賣的房子。怎麼樣？
    王：我整修完再賣掉。
    問：我整理好再賣掉？
    王：嗯，嗯。
    問：也就是法拍屋啦？
    王：嗯。
    張：他的收入來源，是不是沒有固定？
    問：你的收入來源，是不是不固定呢？
    王：有，有固定。因為我太太哦，我們一家嘛，不是，你要說我們生活的固定啊
        。
    張：你的，我現在是在說你的，
    王：我的，今天要賺多少，這個要賺多少我們不曉得，一定沒有一個固定的嘛，
        我們不是公家人員嘛。
    問：你的意思是我不是領薪水當然沒有固定，那你太太有領薪水？
    王：是。
    問：你太太是領薪水的哦？
    王：是，沒有，沒有，她剪頭髮的。
    問：我太太，自己開還是？
    王：給人請。
    問：有薪水嗎？
    王：有啊。
    問：薪水？‧‧‧
    王：他在剪頭髮的。
    問：我太太是受僱理髮，講一個‧‧
    王：譬如剪一個三百，她分。
    問：抽的哦？
    王：嗯抽分一百六還是一百幾？我哪知道。
    張：在本案發生之前，跟丑○○和壬○○有沒有任何的恩怨？
    問：王先生你在本案發生之前，你跟丑○○、壬○○有沒有恩怨？
    王：沒有。
    張：再來，你是不是有經常到法院去？
    問：問題可不可以特定一下？
    張：到雲林跟台南高分院？
    問：你是否經常到雲林地院？
    王：沒有。
    問：台南高分院？
    王：沒有。
    問：你的都沒有，意思是？
    王：沒有經常啦，不可能啦！
    張：那沒有經常，那最近？一個月去幾次？
    問：問題要確定‧‧，大律師指的意思是雲林地院還是台南高分院？
張：雲林地院跟台南高分院？
    問：那你一個月去幾次雲林地院？
    王：一個月啊？
    問：嗯。
    王：可能一個月也沒有一次，這個都可以查。
    問：可能一個月不到一次。
    王：嗯，三個月也沒有一次。
    問：也有可能三個月不到一次。那你平常去台南高分院幾次？然後，一個月去幾
        次台南高分院？
    王：我去台南高分院要幹什麼？要做什麼？可以查嘛，可以追查嘛。
    張：你的意思是不是台南高分院你從沒有去過呢？
    王：但是，去一次，去一次有去過啊，但是我去那邊要幹什麼嘛。
    張：你就跟我說有沒有去過，幾次就好了，如果你這樣，你這樣子，我們怎會知
        道呢？
    王：但是你要看什麼時間去的啊。
    張：剛剛檢察官，我的問題就是，你一個月去台南高分院幾次？
    王：都沒有，百分之百沒有，那個是以前的事情。
    問：你是說現在沒有哦？
    王：現在都沒有啊，從來。
    問：‧‧那個是以前？
    張：那是以前啦！你有沒有經常去法院？
    問：以前你是否經常會去台南高分院？
    張：一個月幾次啦？現在是回到一個月幾次？
    問：你一個月幾次去台南高分院？
    王：可能一次也沒有，二，三個月一次也沒有，可能。
    問：可能一個月也沒有去一次，三個月也沒去一次。
    王：對啊，問這個太深奧了，我聽不懂啦！報告主任，這個真的我都聽不懂了。
    問：（聽不清楚）
    張：檢座，接著剛剛藍律師問的那一個問題，他說那一天，在大樓那一天他有跟
        丑○○律師去台南高分院，請問他為什麼會去？為什麼要去台南高分院？
    問：這是重覆性的問題，剛剛丑○○已經問過這個問題，他也答覆說‧‧，請換
        另外一個問題。
    張：那我再換另外一個問題，那一天他們是幾點去的？他們是幾點去台南高分院
        的？
    問：他們指的是？
    張：就是他講的那一天，藍律師跟他們一起去台南高分院開庭，是幾點去的？他
        去的時候是幾點？他跟藍律師去的是幾點？我問的重點是說，那一天，他剛
        才講說，那一天是他跟藍律師一起去台南高分院，剛剛是這樣，那他們出發
        的時候，是幾點？
    問：你記得那天是？你剛才講說丑○○有去大樓嘛，你們一起過去台南高分院，
        是幾點出發的？
    王：報告主任，真的記不得了。
    張：是早上還是下午出發的？
    問：那你記得是早上還是下午？
    王：下午，真的忘記了。
    張：當天你為什麼會去法院？
    王：（聽不到回答）
    張：換一個問題，他們幾點離開法院的？
    問：好，他們幾點離開法院？
    王：我都先走，我先走，啊後來，
    問：那大概什麼時間？
    王：他說幾點約在哪邊？我在等，有講這句話，因為我去的時候，我說晚上，我
        說要去到隔壁吃什麼啦！我記得很清楚啦！
    張：我剛剛問的重點是他幾點離開？不管他先走還是你先走？他是幾點？
    問：他幾點離開？
    王：他說還有庭嘛，我就先走了。
    問：那大概幾點鐘？
    王：不記得了，因為他說他還有庭要開嘛。
    問：你只記得你先離開？
    王：對。
    張：他是怎麼離開的？
    問：誰？
    張：他。
    問：丁○○哦？
    張：丁○○怎麼離開的？
    王：我開車離開的。
    張：開車？自己開車？自己開車是不是？
    王：是啊，對，我自己開車。
    （張律師和檢察官聲請調取手機錄音帶）
    張：另外一個事，是不是可以請檢座請甲○來‧‧，
    問：那你現在詰問是結束了？
    張：結束了。
    問：張律師表示詰問到此為止，請求安排甲○指認丁○○，謝謝你。
  (五)九十二年五月十三日檢察官第四次訊問丁○○，並與被告壬○○對質，且接受張
    績寶律師詰問的內容（訊問筆錄在壬○○偵查卷第一五九－一六二頁，勘驗筆錄
    在本院卷２第四一頁背面－四七頁）
    問：今天是這樣，我們找到丁○○，然後重點是，他否認他自己是陳董啦。
    葉：他當然不是陳董。
    問：等一下，我跟你講就是說，他否認他是陳董，而且他否認有拿了那七十萬，
        然後他否認說他有做司法黃牛等等的啦！所以我們今天認為說，一定要提供
        一個機會，讓你當面質問他，你是否要質問證人？還有另外一個，我要告訴
        你一件事情，就是說，今天的庭是比較臨時的，所以我來不及，我通知三位
        律師的時候，只有張律師來得及過來這裡，但是洪士凱洪律師他因為在台南
        那邊有庭，來不及，我們現在進行調查證據，你有什麼問題？
    葉：沒有，我不瞭解的部分，我是不是可以和律師了解這個？譬如講要質問是什
        麼意思？
    問：你現在再找一個律師，沒有關係啦！可以啦。
    葉：可以。
    問：那我的問題是說，你可以的話，你是否願意跟丁○○進行對質？
    葉：可以啊，就是他。
    問：可以哦？
    葉：嗯。
    問：好，接下來你需要怎麼樣？
    葉：有什麼問題？我不知道有什麼問題。
    （張律師告知壬○○質問的性質及丁○○剛才的回答內容）
    問：好，那葉先生？
    葉：報告檢察官，我不會問。
    問：我不會問，那？
    葉：但是，初十是不是你叫我十二號來，但是他十一號，初十那一天他就和我聯
        絡了，然後十一的時候他就去我店，中午的時候他就去我店的時候，和我討
        論說隔天來的時候要怎麼講，十二號早上就是他載我來的。
    問：丁○○在十一日有與我討論說，開庭要怎麼回答是不是？
    葉：嗯，他初十的時候就有跟我說。
    問：你要不要放棄質問，如果你要放棄質問的話，我們最後再來問。
    葉：我可不可以像剛剛這樣子，內容，這樣子做陳述，陳述跟質問一樣嗎？
    問：你有沒有什麼問題要問他啦？你可以問他，他現在人在這裡讓你問，看你有
        什麼問題要問的，如果你沒有就換人問，不然你給他問嘛。
    （空白）
    問：‧‧我是讓你有機會來質問他嘛，那你現在是否放棄質問？
    （張律師和壬○○討論質問事情）
    問：八月份就已經講的那麼清楚了，現在就是說我再問你一次，你到底要不要質
        問？你到底有沒有要質問他？
    葉：我現在想一下看什麼問題來給他問。
    問：好，我先想一下。
    葉：他就是我講的這個陳董嘛。
    問：那你現在要問他。
    葉：你為什麼說你沒有拿七十萬？
    問：沒有，沒有，等一下，你為什麼否認你有拿七十萬元？
    葉：嗯。
    問：你為什麼否認你有拿七十萬？
    王：我是什麼時候給你拿七十萬啦！是拿在哪裡？你不就要證據拿出來，說我給
        你拿七十萬在哪裡？
    葉：在那個，十一號那時，你叫我來時要怎麼講，這當中你也一直跟我強調一個
        問題說，我錢有拿去還人嗎？我要是有錢，沒有給人差到，錢有拿去還啦？
        這樣，這樣是有什麼關係？
    問：好，等一下。
    葉：好，我不要問，我不要問。
    問：丁○○你的回答是什麼？我何時跟你拿七十萬？把證據拿出來。
    葉：我看是這樣啦，實在我也是不會問啦！不然我不要問啦！我不要問，給我們
        來問啦！
    問：壬○○表示他不會問，放棄質問。先容我問丁○○幾句話，問，請問你到底
        有無拿‧‧？你當著壬○○的面講，你到底有沒有拿七十萬？
    王：沒有。
    葉：這個劃線的票跟六十五萬就是你拿給我的噯，哪裏沒有。
    問：等一下，等一下，你到底有無說可以幫甲○疏通官司？好，請你大聲回答，
        你到底有沒有說可以幫甲○疏通官司？
    王：沒有。
    問：然後六十五萬跟五萬支票都有劃線‧‧
    葉：錢就是他拿給我的啊。
    問：五萬塊支票是他拿給你的，這沒有錯啦！這一點是沒辦法做買賣用途。
    葉：六十五萬也是他帶來的，他跟我說這樣拿給他比較有證據。
    問：那你的意思是怎麼樣？
    葉：我是覺得這東西，有不對的，我知道，我做報告，這有什麼，這有什麼不同
        ？而且他還去法院教甲○要怎麼樣講。
    問：我請你的律師來表達意見，你們二位律師哪一位要代表來表示意見？由張律
        師代表，好。
    ‧‧‧‧‧‧‧‧‧‧‧‧
    張：我想壬○○這個部分，他一直沒辦法問的原因在於他不懂質問，我想本件應
        該問的，大概問的也差不多了，那剛剛我們也詰問過證人，那現在要我們來
        詰問的話，因為在偵查階段我們律師沒辦法去瞭解這個案子，他以前是說什
        麼也不清楚，沒辦法就這個案子整個的一個情形，來了解他一個前後矛盾的
        地方，我們沒有資料啦，所以就這個部分我們也沒辦法繼續再詰問。
    問：所以無法繼續詰問下去？
    張：對。
    問：你與丁○○是否曾經合夥經營商業？
    葉：不曾，沒有。
    問：有無談論過合夥的事？有沒有談過？
    葉：合夥？
    問：嗯，有沒有談過？
    葉：招我來做什麼？有，他一直招。
    問：合夥做生意的事你們有談過？
    葉：嗯，他一直招，什麼他要去盤店，叫我要去顧。
    問：有合夥做生意，多次找我合夥說要開‧‧。
    葉：一次啦，不是多次。
    問：曾一次找我合夥說要開店，是不是？
    葉：嗯，說叫我去給他看那個店好不好？
    問：然後呢？就沒有？
    葉：沒有，我不可能去跟他顧那個。
    問：我並沒有答應啦！是不是？
    葉：嗯，沒有。
    問：我請教你，以後你會不會再說哪一個，另外一個才是陳董，你以後會不會再
        說另外一個人？
    葉：我是不是可以這樣做報告。
    問：你以後會不會再說另外一個人是陳董？
    葉：我當然是不可能以後找別人來說他，第一個，我跟他，坦白說，除了他是大
        樓主委之外，我和他又沒有冤仇。
    問：你誤會我的意思，我的意思是說你以後會不會再找一個人來說，你是丁○○
        ，另一個才是陳董？
    葉：不是，不是，就是他，就是他，因為去到法院裡面怎麼和他們。
    問：你的意思是說我不會。
    葉：沒有，沒有，沒有，就是他。
    問：你的意思是說，我不會另外再說別人了，是不是？
    葉：就是他，就是他本人。
    張：報告檢察官。
    問：嗯
    張：可不可以問他，問他，因為他是大樓主委，那他有沒有正當的職業？是什麼
        ？
    問：好，那你知不知丁○○的職業是什麼？
    葉：我不知道，甚至於丁○○這個名字，我認識他的人，他給我們的名字是王文
        聖，他的手機有二隻。
    問：那？
    問：你還有沒有其他證據請求調查？
    葉：這甲○和他也是有認識，為什麼不，他們一家三個人和他也有認識啊。
    問：被告有質問權，所以說我們要讓被告來講話，那個甲○部分，當然我們一定
        會查證的。
    葉：我和他是無冤無仇啦！我當然不可能說，當初啊，是他本人的時候，我就想
        說，也是像他教我的這樣，我來到這裏這樣講的，我怎麼可能叫一個和人無
        冤無仇的，因為我就不，當時他跟我說，我就沒講了，說我再來冤枉一下別
        人，世間那麼多人，我怎麼可能這樣無緣無故來冤枉到他呢？
    王：你怎麼當初不一聲就說我？你一聲當場就跟主任跟什麼中機組的，你就跟他
        說一聲就我，就好了，你怎麼還要？
    葉：你不是來我店的時候，你跟我說，不要講到你那邊去。
    王：你是在跟我要錢，我欠你錢咧！
    葉：我什麼時候有開口跟你討過錢？
    王：你什麼時候？你這個，可以來測謊，來測謊啦！報告主任，我可以測謊啦，
        你還要跟我討錢的，你說我要跟你做什麼的。
    葉：我要跟你討哪一條錢？
    王：報告主任，可以測謊啦。
    葉：可以測謊啦！
    王：他要跟我拿，跟我討錢啦，你說你跟我討很多次，我都沒有拿去給你，你現
        在開店要用。
    葉：對。
    王：這樣你還說我。
    葉：那你七十萬有拿嗎？
    王：我什麼時候給你拿七十萬？
    葉：你就測謊也沒關係啦！
    王：好啦！測謊，沒關係，我就什麼時候跟你拿七十萬，所以說你自己做自己當
        嘛，自己做自己當嘛，對不對？你自己做自己當，你不要這樣，你當初就。
    葉：對，你有拿嗎？
    王：我什麼時候跟你拿。
    葉：你來我店的時候，說叫我不要說到你那邊來，有沒有。
    王：我有欠你錢。
    葉：嗯。
    王：我有欠你錢。
    葉：你有欠我錢，你七十萬的時候，你不是叫我不要講到你那邊來。
    王：你。
    葉：你說不要講到你那邊來。
    王：你會這麼憨直。
    葉：會去害到藍律師。
    王：你會這麼憨直，你就不，我跟你說啦，藍律師是你哥哥咧，你弟弟咧！
    葉：嗯。
    王：我是你什麼人？你就說跟我不認識啊。
    葉：你原來跟我說兄弟的事情，不要大家來關，若我來關的時候，不然還有你可
        以來寄菜，不然你怎麼有那麼好心，六點多，五點多的時候就來我店，給我
        載來這裡，不然你為什麼還要載我來這裡？
    王：你有跟我討錢，我有按三月十五要給你嗎？來，你說這一句就好了，我有按
        三月十五要給你嗎？
    葉：我不知道。
    王：你又說你不知道了。
    葉：你就說你不知道了，我事實我就不知道啊。
    王：他要跟我討錢，我三月十五說要匯還你，你現在說我去那邊找你要幹什麼？
        你每天找我，我找你，你就，我這陣子開店要還我。
    葉：那麼剛好，初十的時候人家去找你，你就十一的時候就來找我。
    問：不要吵了，那個。
    王：中機組的張組長有當面打電話給你嗎？
    葉：你打的。
    王：他有跟你講電話嗎？
    葉：有。
    王：有，那樣就好了。
    葉：你叫我要小心講，不要講。
    王：你話都不對。
    問：好了好了，這樣子，你們不要再吵了。
    葉：我手機的錄音帶？
    問：你那個手機現在在那個贓物庫，因為你只有寫狀紙沒有‧‧，這部分我們就
    保留，現在在贓物庫裏面，有贓物清單，所以偷不走的‧‧
    葉：什麼樣的情形才會還我？它那不是錄出來就可以了。
    問：你認為那是對你有利的證物嘛，對不對？
    葉：嗯。
    問：將來我們等這個案件結束之後，我們沒有扣留的必要。
    葉：因為那種東西是錄音嘛，我和他講電話的時候，錄出來的。
    問：對，都有幫助啦。
    ‧‧‧‧‧‧‧‧‧‧‧‧
─────────────────────────────────────
附件七
（九十三年十月十一日、九十三年十月二十五日、九十三年十月二十六日審判期日，
丁○○接受詰問的筆錄，見本院卷３第一四六－一八五頁，本院卷４第七－九七頁）
辯護人
    （請求審判長提示鈞院第一卷，第一九四頁到一九六頁手機電話的譯文。）
‧‧‧‧‧‧‧‧‧‧‧‧
辯護人
    在這譯文裡面，有提到說：「他們到最後都蓋好了」，其中的他們，是指誰？
證人
    因為我那時候我跟壬○○二個人是‧‧不錯啦，就每天在泡茶啦，或作什麼，他
    要作ｋＴＶ的時候，本來我有介紹他一間，在兵仔市的對面，我有跟他說，因為
    我對建築的什麼比較懂，所以說，我跟他說的內容是‧‧，根本就是他在‧‧，
    本來他也要邀我合夥，本來他是要邀我去用ＫＴＶ那個，卡拉ＯＫ那個，所以‧
    ，現在經過那麼久了‧‧，我已經也都在檢察官那裡，啊在中機組那裡，有，都
    有講過了，那現在我，我也都不清楚了，因為我已經都有講過，經過也一年多了
    ，我也已經有說過啊，那你現在再給我問這樣，我也整個都，‧‧，啊，啊，不
    清楚，因為我都整個有講過了，有表達過了，問好幾次了，問二、三遍過了，我
    也都這樣說。
辯護人
    我簡單問你比較快，你錄音的時候說，他們到最後都蓋好了，我現在的題目是，
    他們是什麼人？是起的人，是工人，是主辦人，還是股東，他們究竟是誰，你回
    答這問題。
證人
    起的人啦（蓋的人）！
辯護人
    起的人？
證人
    起的人啦！
辯護人
    （提示手機譯文）你看手機譯文九至十三，你有再說：講啊，話的有在跟我們配
    合；咱們是誰？我們是誰？你有再說：講啊，話的有在跟我們配合；咱們是誰？
證人
    這根本哦，有時候這我們的成語，我們的那個，口音啦，還是什麼啦，這已經過
    那麼，也已經不記得了，你現在給我問這樣，我也已經不記得了，我該說的，我
    已經在檢察官那裡說完了，也已經在中機組那裡說完了，我現在根本都‧‧，你
    現在問我這個，我已經都不記得了，這個我給你抱歉，因為我這都已經那麼久了
    ，也在檢察官那裡說好幾次了，也在中機組說的都是同樣的話，那現在你叫我說
    ，我也都忘記了，該問的都問了，我也，我也實在都不記得了。
辯護人
    再請教你，手機譯文第十四那個地方，有提到，跟我們配合，「我們」又是指誰
    ？
證人
    那時候就是說工作的時候，工作就是說，他們有要緊下去開，我這，這，這，那
    時候他有告訴我，那時他告訴我說他開電動玩具，要收起來，有告訴我要‧，開
    電動玩具開在大同路，他說現在都不賺，啊收起來，啊我現在告訴他說‧說‧，
    那個叫作，他說那個基礎，給人家租的那個，大理石、什麼，都不能打，都不能
    給人打下去，叫我去給‧，我去給‧叫我去看，去看，去那個兵仔市看，到最後
    他們說不要，就去那個叫什麼路，叫作什麼‧‧，現在嘛還在開的啦，那間叫什
    麼卡拉ＯＫ，地面太低啦，什麼啦，因為我有較內行，他找我，那都有和我在泡
    茶，幹什麼嘛，啊本來我們是要公家，本來是我和壬○○要公家，這樣嘛，啊那
    個，那個，那時候做‧，算地面比較低，要再填土下去，作什麼啦，經過那麼久
    了，事實我們要說的是工程的事情啦，這根本都和這沒關係啦。
辯護人
    王先生哦，我問的是說，你說跟我們配合，我們，那是誰嗎，一定是某個人嘛，
    你剛才一直講的都是工程的過程，我再要問的是，那是誰嗎？
證人
    那這個我現在講出來，最後就是說，比如說，我在作大樓，我在作大樓的主委嘛
    ，作大樓的時候，我有一些廠商會和我配合，有一些土水的，水電的，都可以和
    我配合，啊這那時候我也有跟壬○○說這樣會比較便宜，會較便宜啦，因為那時
    候我們廠商有一、二十個，一、二十間嘛，那我說的好意是這樣子，因為你如果
    要和我公家，公家來開這家什麼方‧‧‧，那我也都不記得了，他現在自己在作
    了，那公家，對工程也可以較便宜，這樣的意思。
辯護人
    王先生，照你剛才的意思說，跟我們配合，那個我們就是一些廠商？
證人
    一些工人啦，廠商啦，對，這樣的意思。
辯護人
    在手機譯文第十四的地方，你又有提到，這樣子，人才敢，人才敢，那個人是什
    麼人？
證人
    這個（笑‧‧‧），你現在說的這樣，我也不知道要怎麼解釋。
辯護人
    針對這個人，這個人是什麼人？
證人
    這個，人，現在已經一年多了，我也都忘記了，現在我說的是，上回說的，現在
    叫我解釋，那不知道要如何解釋，我也完全都不記得了。
辯護人
    這只是一個人而已嗎，很簡單的？
證人
    對啦，那個人，但是那時候我們說的是一年多前，一年多以前說的這個人，是要
    叫我怎麼解釋，我想說我所說的這個人，是什麼意思，你現在要叫我說這些我就
    沒辦法了。
辯護人
    什麼意思，那是什麼人啦，這個人才敢，那這個人是誰啦？
證人
    啊現在我就是已經不記得那時候我說的是什麼含意，還是這個人要幹什麼，我就
    不知道這個人是什麼含意，或是什麼的。
辯護人
    剛才有讓你看了
證人
    我看對啊，你有叫我有看，你要叫我怎樣想，年餘前的事情，你說這個，這個人
    才敢，啊這個人才敢？是敢什麼？還是什麼？我也都，還是敢工程，還是敢啥，
    我都全不記得了。
辯護人
    我在是問人，人是誰？
證人
    啊人是一定是，阮作工作的的事情嘛，啊我現在已經年多了我也已經完全不記得
    了，真的完全都不記得了，這不是說在這裡我無法跟你回答，那你如果那時候人
    家檢察官在問我，啊‧調查局在給我問，我都講到很詳細，現在反正你跟我說，
    已經年多了，我也實在不記得了。
辯護人
    你的意思是說你都忘了，
證人
    我不記得了，我現在黑白講，啊就變成說我黑白講哩，所以這點你就現在跟我講
    這個人，其實我也都不知道了。
辯護人
    我不是問你什麼意思，我是說是什麼人啦？某甲、某乙、某丙？
證人
    那一定是我們說到說要工程這一個的的‧‧‧這個事實，是這個樣嘛，事實只有
    如此而己嘛，那有什麼人，也是工程這樣而已嘛。
辯護人
    手機譯文第十八，十九，你有說一句話：「他還有一個股東會議嘛」，現在請問
    你，這個伊，是什麼人？
證人
    報告律師哦，我跟你說，我已經都真的不記得了，因為我自己，在檢察官那邊，
    檢察官那裡，已經講差不多兩遍，也在調查局也差不多兩遍，現在事過已經年餘
    了，我已經無法，我記不起來，我記憶沒那麼好，
辯護人
    王先生，你就是沒說清楚，所以現在‧‧
證人
    啊我那時講得很清楚，那當時是剛剛發生，我記著很清楚，那如果你現在叫我講
    ，黑白亂講，在庭上我也不可以亂講，該事實的我就講出來了，就這樣而已，現
    在叫我在庭上黑白講，我已經又講到，我自己也不知道要怎麼講，因為年餘了，
    不是一個月或是十天的事情，你如果說十天的事情我今天沒法跟你回答這就是我
    的不對，這已經是年餘的事情了，我要如何回答，我該說的已經說三、四遍，四
    、五遍了，五遍了，啊我為了這個非常痛苦的。
辯護人
    我再請問你，你再看看手機譯文二十到二十三，你說「他會告訴你說，你看，這
    個怎麼樣」，然後還說：「就跟我們講起厝啦」，然後還有說「都幫我們攪的那
    麼好適」，這裡面有提到三個人，他會告訴你說，這個他是誰？跟我們講起厝，
    我們是誰？幫我們攪得，我們是誰？
證人
    這我們完全啦，完全都在講工程的事情，我已經完全都忘記了，我現在跟律師大
    人說，就是說一些工作的事情。
辯護人
    我要問你的是你以前說很多咱們，他們，到底是什麼人？人啦，現在我們要了解
    的是，那個伊，人啦，咱們，那是什麼人？
證人
    我跟你報告一下，我已經跟你說，你對我問這個，我完全都不記得了，我已經有
    跟檢察官、中機組的，也差不多調我去問過五遍，所以我為這個人，這個事情很
    痛苦的，到現在還一直很痛苦，如果有什麼直接的話，你直接問，我直接回答，
    這樣就好了。我已經說過了，這也沒有辦法再回答，你直接就看證人剛才怎麼問
    ，那些個證人說什麼，那可以回答，我就向你回答。這個我就現時可以給你回答
    ，啊其他這已經年餘了，我已經都不記得了。
辯護人
    你剛才說你在檢察官、中機組說了四、五次，你能夠記得這四、五次的時間嗎？
證人
    這我也不記得了。
辯護人
    四、五次吧？
證人
    沒有，我調四、五次去問。
辯護人
    總共調四、五次？
證人
    對，總共調四五次，問差不多五次啦。
辯護人
    確定是調四、五次？
證人
    就那中機組不知幾次，這裡不知道來兩趟或幾趟，好幾趟，兩趟或幾趟，我也都
    不記得了，那個也都有資料可以查的。
辯護人
    你已經講了四、五次，最起碼講過四五次了，應當印象很清楚，為什麼你現在會
    都忘記？
證人
    因為事過已經事後一年多，不是一個月、或是十天，我也已經報告律師，我也這
    樣跟你報告過，‧‧‧，我也沒有看這個，也沒有在看那個啊，那你們算有在看
    ，我不清楚嘛。
辯護人
    王先生，麻煩你看手機譯文二九、三十，這有一句話，你說：「我們也沒‧‧‧
    ，」我們是誰？「他們如果開完，沒辦法，」他們是什麼人？「我們也沒有違背
    良心，」我們又是誰？請你回答。
證人
    我們的意思，是指我跟壬○○他們這一些，壬○○嘛，就這樣的意思而已。
辯護人
    你說我們是和壬○○嗎？
證人
    是。
辯護人
    我問你，是壬○○，還有誰？
證人
    我跟壬○○講的話啊，我是和壬○○這樣講的，
辯護人
    你們之間在說話我知道，我現在是問：你說：「我們也沒‧‧‧，」「他們如果
    開完，沒辦法，」「我們也沒有違背良心，」，這個我們，他們，到底是誰？
證人
    這我完全都不記得了，但是我們，是我和壬○○說的話，你現在來問這，我也是
    和壬○○說的話，這我有承認。
辯護人
    什麼人你都忘記了？
證人
    那有什麼人，我跟他講的話，到現在我怎麼知道誰。我也不記得了。
辯護人
    你再看手機譯文三十二到三十三，你說：「我們也是很認真的在跟他們糊的啊」
    這裡面的我們、他們，又是指誰？
證人
    我記得那時候他是在說，好像在找房東，還是什麼，什麼的，這個情形的樣子，
    其他我都不記得了，這我記得這樣子啦，那時候我們有在說，他說這個房東很「
    貓毛」啦，他說大理石不能給他釘下去啦，怎麼樣啦，整個大理石都不能給他釘
    下去，不能有釘子，「要用糊的」，他現在那一間，你去給他看，整個都沒有給
    他釘，裝潢也不能釘，所有每樣不能用，我記得是這樣子啦，那時候工作是這樣
    子啦，那時候他那一間也說不能給他釘下去，那花崗石，什麼石那個啊。
辯護人
    王先生，因為這一句話，你們有講很清楚，壬○○是回答你的話，說：「我們也
    是很認真的在給他們糊的啊」，這裡面一定有一個事情，你們很認真在處理的嘛
    ，簡單說就是這樣子嘛，現在我們是說：「我們也是很認真的在跟他們糊的啊」
    ，我們和他們是什麼人，這一定是很清楚，你一定印象很清楚嘛。
證人
    這我沒法度。
辯護人
    這事情你很認真在處理啊！
證人
    這我沒法度。這你可以看檢察官的筆錄，和調查站的筆錄。那，你，若要清楚，
    你就拿那些筆錄起來看，這樣就好了，這我沒辦法現在黑白講，我黑白講在庭上
    ，這我剛才有陳述過了，啊黑白講，啊好，每樣都講，這樣就我不對了。
辯護人
    再麻煩你看（手機譯文）三三到三六，你說：「對啊，他們現在就是水泥幾擔」
    、「幾擔砂子」他們是誰？「他們就會配合，配合看看」，他們又是什麼人？。
證人
    所以現在，我想起來了，他們啦，他們，這都是我的「口頭上」，所以我告訴你
    ，整個頭尾的筆錄，都是這樣，我這個「他們啦」「他們啦」，這一個「口頭上
    」，我的口頭上，都是這樣‧‧這樣‧‧‧，所以這點，你們這些讀法律的，有
    時候哦，你們比較懂，都這樣一直在問我這個，我已經都在檢察官，或是在那裡
    ，一直在問我，這我都已經有表達過，那現在你在問我，我實在是沒辦法講。
辯護人
    我們不是在刁難你，是因為你說的不太清楚，才會再來問你？
證人
    沒有，沒有，這我已經有講過很多次了嘛，這不是針對問題，你就有什麼問題你
    就跟我講，我在法庭，我絕對都坦白講出來，那這，你問這樣，我根本就‧‧‧
    ，一樣一樣在跟我問，我就根本聽不懂，哦，‧‧。
辯護人
    你剛才說那麼多工程的事情，這工程是什麼工程，是巧歌卡拉ＯＫ，還是阿扁咖
    啡店？
證人
    兩項都有。他也有去看，壬○○也有去看，啊巧歌我也有去。
辯護人
    兩樣都有，然後這工程是在做什麼的，那一個工程？
證人
    本來就是要用這個，計劃中就是說‧‧‧阿扁那間，我們的計劃是阿扁，那一間
    我們還要打掉，還要填墊，我們的計劃是這樣，到末尾來，我們那時是說要合夥
    ，這你問壬○○，我們那時是說要合夥，他也說好，然後那麼大家來參考看看，
    結果，他自己來作那個什麼歌那一間，這樣子啦，他自己來作那個什麼歌那一間
    ，這樣子啦，啊我們說的，都是這些啦，他自己，本來我們是合夥要去阿扁那裡
    作哩，因為阿扁那個就是有欠我的錢。
辯護人
    我跟你確認一下，你剛才看那個筆錄錄音帶，再給你看，在第一百九十四到一百
九十六頁這裡，這個是在講哪一間的事情？
證人
    那時候兩間都有講到，兩間都有，因為那時候他跟我說那一間他不太‧‧‧。
辯護人
    不是，這是只有說一件事情而已，你再看清楚，這只有說一件事情而已？
證人
    那時候就會記得我們有說‧‧‧。
辯護人
    你要跟你確認一下，我要再跟你確認一下？
證人
    我記得有說到二間的事情，先說到阿扁那裡的樣子。
辯護人
    你再看清楚一點，那一個是那一間，怎我們看，就只有一間的事情而已？
證人
    所以這我就不記得了，所以你看這樣我就不記得了，那時候有說工程的事情，但
    是，像你現在問我那一間，我就不記得了。
辯護人
    你說不記得了，那我再向你問一下，那阿扁那時候，你們是講到什麼程度，阿扁
    那一間？
證人
    （沒有回答）
辯護人
    你是說到什麼程度？
證人
    那時候有講到一點點，說到都有結論的樣子。差不多都有結論。
辯護人
    結論是什麼？
證人
    結論就，啊這在法庭我也要說了，那時候就說那間本來要作鋼管秀，什麼秀啦，
    什麼，都是他給我提議的，說什麼‧‧。
辯護人
    不是，你現在是工程的，還沒說到營業，現在給你看都是工程？
證人
    對啦‧‧‧，工程，啊就。
辯護人
    工程到什麼程度？
證人
    啊工程你就一定要填，要幹什麼，還要填砂土、級配、砂，填起來高，這樣他才
    有辦法去作，所以還要作什麼，所以才會說要去作「黑的」較好賺，這樣啦，那
    個到最後我也都忘記了，現在都不記得了。
辯護人
    阿扁的，剛才我跟你問的問題，你還沒有回答，阿扁你說你們有講到一個結果，
    是什麼結果？工程的，我是問工程的。不是講營業的內容。你們工程是講到什麼
    結果？
證人
    工程那個時候我們就說要填起來，要幹什麼，結果就是要填啦，要填‧‧，填啦
    ，啊剩下的要載走，要什麼，我每次講也都是講這些，這樣而已哩。
辯護人
    你是說講到要填要載走，這樣而已？
證人
    我是說若工程我們是要這樣，你問我，我也都不記得了，那時候一年多以前說的
    事情，那現在我，我還能說什麼，我自己沒才調（沒辦法）再黑白講了啦，還能
    再說什麼。
辯護人
    那巧歌，你們講得怎樣？
證人
    我也都忘記了，完全都忘記了。我該說的也都已經講過了，那現在還要叫我講這
    。
辯護人
    王先生，再請你回想清楚一下，你這通電話究竟是在跟壬○○，在談論哪一間店
    的事情？
證人
    報告律師，這我真正已經忘記了。若可以記得，我就會跟你‧跟你講就好了，這
    也沒什麼哩。我就照我記得的跟你說啊，這不記得，我就沒辦法跟你回答了。
辯護人
    那再請問你，那這通電話段話是在什麼時候通的，你還記的嗎？
證人
    啊這‧‧‧，我沒法度。
辯護人
    我提示一下，你以前有說，在檢調有說，有說是在過年後，也有說三月、也有說
    四月，究竟是在什麼時候打得？
證人
    這也不記得了，你如要知道，你通聯紀錄再把他拿出來，就可以知道什麼時候打
    的了。
辯護人
    你以前是說過年後了，也說三月？
證人
    那是假設。
辯護人
    一個時間點給你，作個比較，是過年後，還是過年前？
證人
    那我完全忘記了。完全不記得了，我現在完全不記得了，那就有通聯紀錄的，電
    話你就可以那個，你再去把他調出來，那現在我如果再黑白講出來，‧‧‧，啊
    ‧‧‧，審判長他們這一些，法官他們這一些‧‧。
辯護人
    過年是一個大日子，應當都會記得，而且你們還在要去作生意，應該都會清楚啊
    ，你不要忽略掉吧？
證人
    啊這款就‧‧，這不是問題啦，我就如果記得，我就一聲跟你說，某某當時，啊
    我現在不是，我若黑白講，說我在庭上都黑白講話，所以這，我已經忘記了。
辯護人
    照你這麼講，是不是時間就以你在調查站所講的為準？
證人
    對啦。
辯護人
    時間就是以在調查站講的為準，那時記得比較清楚嘛？
證人
    （未答）。
辯護人
    這通電話裡面，有在講，股東會議，那個股東會，是什麼的股東會？
證人
    這我也真的都忘記了。
辯護人
    一定是兩件事情而已，是巧歌卡拉ＯＫ的股東會議？還是頂讓阿扁咖啡店那個股
    東會？這二種其中的一種啊？
證人
    頂讓，打算‧‧好像‧‧，那時候，若要頂讓，是阿扁那個，若頂讓是阿扁那個
    ，因為我當時和阿扁，都講差不多好勢了，巧歌我比較沒採理。
辯護人
    我剛才是說二個事情，一個是，你考慮清楚，這我們希望你考慮清楚，就是說你
    在裡面講股東會議，股東會議那時，你們就只有兩件事情，照你剛才說的，一個
    是巧歌卡拉ＯＫ這邊的股東，一個是頂阿扁的店的那股東，你說股東會議的話，
    是巧歌還是阿扁？
證人
    因為那時壬○○也有跟我說要股東巧歌，也說‧‧‧，也不知說，啊我真正都不
    記得，那如果記得我一聲就馬上跟你回答了，這那還要再，因為一年多了，這也
    不是個把月以前說的，年餘了，這我也真的是不記得了，那時候說電話，又是在
    電話中，不是像我們當面這樣講的，是在電話中，一定會比較那個的，那有去記
    那麼多。
辯護人
    請審判長提示九十二年偵七七三號，第一三三、一三四頁。（提示）王先生，請
    看第一百三十三頁倒數第二行調查站時你說‧‧‧「今年農曆新年過後沒多久，
    ‧‧‧想要裝潢，‧‧‧，所以他問我這樣比較好啦」，後面還有一些「‧‧‧
    」‧‧，這些給你回想一下，你那時說的股東會議，是不是以你在調查站講的為
    準，就是巧歌？
證人
    對，巧歌，這樣對，就是巧歌，那時候有兩間巧歌與阿扁，我也忘記是哪一間了
    。
辯護人
    你知道壬○○有經營巧歌卡拉ＯＫ？
證人
    知道。
辯護人
    你有和壬○○合夥經營？
證人
    沒有。
辯護人
    你知道壬○○和誰一起合夥經營的？
證人
    我也不知道。
辯護人
    壬○○有沒有告訴你說丑○○也是巧歌的合夥人？
證人
    這我也不知道。
辯護人
    我是問你壬○○有沒有告訴你，丑○○是巧歌的合夥人？
證人
    這我完全忘記了。有說沒說我也不記得了。
辯護人
    壬○○有無告訴你巧歌其他的合夥人是誰？
證人
    這我都忘記了。有沒有講我都忘記了。那是很久的事情了。完全不記得了。
辯護人
    你知不知道他們合夥人裡面大部分從事什麼行業？
證人
    這我就沒有，我不知道。
辯護人
    巧歌在沒有裝潢之前，你有無去現場看過？
證人
    有，有去過。
辯護人
    去過幾次？
證人
    去二、三次的樣子。三次的樣子。
辯護人
    你為什麼會去？
證人
    那時候我們有在談論這個，若是談論工地，我都會去看一看。
辯護人
    你去時是要幹什麼？
證人
    我去瞭解市草，瞭解這個所在，因為他臨時跟我們提議，所以我要去瞭解，我自
    己有去二趟的樣子。他有跟我說他厝看好了，在那個加油站的旁邊，所以我就大
    約去給他看這個地方。
辯護人
    你是看地點，還是去幹什麼？
證人
    地點。那時是先去看地點，再過來去他的店內，他也有在厝，一趟有進去店內，
    進去那間厝內。
辯護人
    你去只是要看地點而已，我要了解是不是這樣？
證人
    那時候談論大家要合夥，合作來作生意，要作生意當然以我要作股東，我也要去
    看一下，裡面看要如何裝潢、要怎麼填土，我也要去瞭解一下。
辯護人
    你是專程去還是順便去？
證人
    專程的。
辯護人
    丑○○有沒有請你去看巧歌的裝潢或地板？
證人
    沒有啦。丑○○那裡有，那跟丑○○那有關係。
辯護人
    你當時去看巧歌的現場的時候，他的地面是什麼材料？
證人
    我也忘記了。
辯護人
    你當時有建議壬○○，他的地板要如何處理沒？
證人
    那時我們有討論說要如何做，如何做，這樣而已啦，不知是討論阿扁還是什麼，
    我們兩人就坐在桌子討論。
辯護人
    我現在是說巧歌，別說阿扁。
證人
    對啦，但是我們有討論工事的事情。我們是有討論一些工事的事情，不是，這樣
    而已，有討論‧‧。
辯護人
    我現在只要問你，那個地板你是有建議要怎樣處理？
證人
    我那時是建議，不知那一邊要用砂子啦，要再填高啦，填高才能‧‧‧，大理石
    不可能那麼厚嘛，啊填高一點，大理石才不會破，那時候就說這些而已。
審判長
    休息十分鐘。
（休息十分鐘。）
審判長
    繼續開庭。
辯護人
    壬○○有沒告訴你，他裝修巧歌的預算是多少錢？
證人
    這我都不記得了，我不知道他有沒有講。
辯護人
    你有無建議壬○○，除了地板以外，其他的部分要如何處理，你有沒有建議？
證人
    這也真的忘記了。
辯護人
    因為從卷內可以知道，你是建築的內行人，你既然有建議地板要如何處理，你是
    內行人，自己也要作股東，你應當是其他的部分，門面等等，應當會建議？你那
    時候有無作建議？
證人
    這也真的不記得了，因為那時只講到地板，那時只記得初步要怎麼填的事，才能
    再講其他，那時候只講到要地板要如何增高，這樣而已，那時只講要基礎整理起
    來，才能講其他的。
辯護人
    壬○○有無跟你說他要問什麼人，才能夠決定地板要鋪什麼材料？
證人
    這我完全忘記了。
辯護人
    剛才給你看錄音譯文，你有說過要問股東會，你現在怎麼又說忘記了？
證人
    我忘記了，這我完全忘記了，我剛才那有這樣子講。
辯護人
    那個錄音譯文裡有說股東會，要股東會議通過，剛才上一個問題又問你，壬○○
    有沒有說要問什麼人，才能決定才可以鋪什麼材料的大理石？那我問題是壬○○
    有沒有告訴你要什麼人通過，才能決定用什麼材料，那股東會議有什麼人？
證人
    麻煩律師你說台語好不好，因為我國語聽比較不懂。
辯護人
    在法庭本就要說國語。我問題的重點很簡單，剛才有提醒你了，你以前跟壬○○
    談的有提到股東會，壬○○有沒說股東會有誰？
證人
    沒說這個哩，沒說有誰哩，因為他只有跟我講而已，因為他和我‧‧‧，和我，
    這沒跟我說哩。
辯護人
    簡單再問你，是不是要問壬○○他們巧歌的股東會？
證人
    這我忘記了，不曉要問什麼，我也不記得了。
辯護人
    請審判長提示鈞院卷第一卷，第二二四頁，倒數第七行，以便喚起證人他的記憶
    。（提示）    王先生：請你看二二四頁，倒數第七行起，問你：「‧‧‧」，
    你回說：「因為成本很貴，需要他們股東會‧‧‧」等語，給你回想，我問你，
    當時是不是要經過壬○○的股東會同意，才能過決定要不要鋪大理石？
證人
    那時候，算我較內行，意思我有說，如有什麼事，我來跟他們講。
辯護人
    我問題是，要鋪大理石，是不是要巧歌的股東會同意？
證人
    我嘛忘記了。
辯護人
    我給你看，看你以前講的啊？
證人
    對啦，看以前，我現在不記得了，若寫的，照我以前講的，那就對了。
辯護人
    你是說照你以前講的就是了？
證人
    對。
辯護人
    你說的就是要巧歌的股東會同意，才可以鋪，你以前的意思就是如此？
證人
    對，如果有寫在筆錄上的，都對啦。
辯護人
    你有無估算他全部地板鋪大理石的成本差不多是多少錢？
證人
    那時候，那都忘記了。
辯護人
    你還記得當時要跟他估的材料每才多少錢？
證人
    那都忘記了，那都忘記了，那都忘記了。
辯護人
    總共有幾坪記得嗎？
證人
    也不知道。
辯護人
    幾坪你都不知道嗎？你剛不是說你去兩三次了，應該知道？
證人
    不是啦，因為經過很久了，根本我們也沒有在意這些，因為沒有做，你在意這些
    怎麼有用，你要是說有做，或許我也有資料，就都沒有咧，講在講我也忘記了啦
    。
辯護人
    我在請問你，你還記得你建議用那一個等級的石材？
證人
    都不記得了，都沒有‧‧，都忘記了，完全都忘記了啦。
辯護人
    就是那通電話就是給你看的那通電話譯文，那通電話以後，壬○○有沒有告訴你
    ，他們的股東會議決定怎麼做？
證人
    報告律師，我就真的都忘記了，我真的都忘記了。
辯護人
    你不要全部都忘了嘛，把那個‧‧‧。
證人
    沒有啦，不是啦。
辯護人
    你在檢察官那個偵調那說了四、五次，應當印像都很深刻了？
證人
    沒有啦，不是啦，這記得我就跟你講了，這跟案情沒有關係，我就是說要是有記
    得我就會跟你說了，這跟案情也沒什麼，這做工事就做工事了，要是照法庭上的
    ，你要問什麼我就跟你回答什麼，我知道的我給你回答啊，這我怎麼會隱暪，我
    忘記的事，胡亂在那猜，胡亂在那講，這樣就不行了。
辯護人
    好，我再問你，在手機譯文有提到，你為什麼會講到：「就給咱們說起厝啦，水
    泥啦，什麼啦」，到底你說「起厝」、「水泥」，這「起厝」、「水泥」這是什
    麼意思？
證人
    水泥就紅毛土。
辯護人
    哦，水泥就是紅毛土？
證人
    水泥就是紅毛土。
辯護人
    起厝呢？
證人
    啊？
辯護人
    起厝？
證人
    起厝就是像這樣起厝啦。
辯護人
    喔。
證人
    嘿呀。
辯護人
    起厝就是像普通人這樣在起厝？
證人
    就人家在起厝這樣啊。
辯護人
    那你剛才我講的那句裡面「起厝、水泥，什麼啦」那什麼是什麼？
證人
    好來我現在講給你聽。比如說我在跟你說，律師，我們今天若要起厝，要比例就
    是說，我水泥、紅毛土要幾千磅，什麼、什麼，也要有個比例，那是我在講給他
    聽，也要有個比例，那跟起厝沒有關係啦，那是要裝修的，怎麼跟起厝有關係，
    但是我是在講給壬○○說給了解說，若要起一間厝要一個紅毛土的比例啦，砂的
    比例啦，所以都給我扯扯到這裡來，我都聽不懂啊，那跟起厝沒有關係啦，那是
    人的比喻給壬○○了解，了解說人家起厝，我們也要砂子、要紅毛土，要什麼，
    那是要比喻給他聽的，那跟起厝沒有關係，所以這都給我問這樣，這跟起厝沒關
    係，因為那是要裝修的，跟起厝沒關係嘛，這根本和起厝一點，一點關係也沒有
    嘛，所以你給我問這個，我是要比喻給壬○○聽，聽說我們像起厝砂要幾擔紅毛
    土，要怎樣，這是我要比喻給他聽的，哦，這樣，。
辯護人
    哦，你是說‧‧‧
證人
    對啦，這跟裝潢，跟地上沒關係啦，那厝就好好的，要怎麼「起厝」。
辯護人
    既然你要說水泥、砂土的比例給他聽，但是這通電話為什麼沒有聽到這種的比例
    ？
證人
    我怎麼會去給他‧‧‧，我就在說既然咱們要起，我會說砂要多少擔、什麼、什
    麼‧‧‧，我就一定會講這樣嘛，我怎麼會‧‧‧。
辯護人
    對，我就是要問你，應當比如說水泥一包、砂二擔，要是怎樣，你都沒有講到這
    個啊？
證人
    啊電話中我是要給他解釋什麼，那是要假設一下，我比如講先給你提示一下哦，
    這樣的意思而已嘛，那根本我就‧‧‧，電話中就好像‧‧‧。
辯護人
    你意思是電話中沒講那麼多就對了，是不是這樣？
證人
    對啦，電話中哪有說那麼多。
辯護人
    好我再請問你，你是建築還有土木的專業對不對，鋪地板時，地板大理石的地板
    時候，需要用砂子、需要用水泥嗎？
證人
    嗯。
辯護人
    都需要？
證人
    都需要。
辯護人
    那壬○○本來不知道鋪這石材，要用砂子和水泥嗎？
證人
    那我就不知道了，因為我做這個，我內行的，這是我說的嘛，我是在說我們要填
    啦，要做什麼啦，要鋪下去，這是咱們跟他講的啦，那是我跟他講的，那不是他
    跟我講的，因為我比較內行嘛，我是說我們裡面要做，就一定要墊高，要做什麼
    啦，那是咱們跟他講的。
辯護人
    壬○○本來就不知道？
證人
    知道不知道，我是不知道啦。
辯護人
    要用砂子和水泥嗎？他回答說，我不知道他知不知道，你有沒有告訴壬○○，砂
    子和水泥，各要用多少錢？
證人
    都那時候，都還沒有講到的樣子，都還沒講到。
辯護人
    那壬○○有沒有說砂子和水泥，也要股東會的同意？
證人
    我也忘記了。
辯護人
    忘記了是什麼？
證人
    就忘記了。
辯護人
    忘記要怎麼說，還是說沒有講？
證人
    忘記怎麼說，忘記怎麼給他回答，我也不知道。
辯護人
    不是，我的問題是說壬○○有沒有跟你說，就是說砂子跟水泥也要經過股東會同
    意？
證人
    我忘記了，不知道有講沒有講我忘記了。
辯護人
    在這手機譯文裡面，你為什麼你會無緣無故，會提起水泥、砂子的事情？
證人
    那時候有講到工事，我們當然會去跟他講啊，那時候說到工程的事情，這當然我
    們會去跟他講這些，要不然我講這個要做什麼。
辯護人
    你說那時候有講到工事的事情，所以有講到這些。我們看那個譯文是，你先主動
    提到蓋好的事情，是你先提起的，譯文裡面是你先提到說，蓋房子蓋好的事情，
    不是你剛剛所講的說，他先提到，所以你跟他談這樣的事情，這你做何解釋？
證人
    這我忘記了。
辯護人
    再請問你，譯文裡面，我念一段給你聽，你所說的：「他們現在就是水泥幾擔、
    幾擔砂子」，「他們」，「他們」是指什麼人？我再請問你一次？
證人
    他們就一定是工人這些嘛，這些他們這些要做的工作，就是這樣啊。
辯護人
    你說工人哦。
證人
    這是一個口頭上嘛，你沒看就說他們啦、他們啦，這我是一個口頭上嘛。
辯護人
    再請問你，你還有說「他們就會配合看看」，「他們」是指什麼人？
證人
    他們就一定是這些工人，這些工頭這些。
辯護人
    喔，工人、工頭這些？
證人
    一定是這些而已，不然還有什麼人？
辯護人
    再請問你，那你怎麼知道他們就會配合看看？
證人
    他們算作我的工作，我要是叫他們就會去作，怎麼不會。
辯護人
    那些人跟你配合作多久？
證人
    那時候廣三ＳＯＧＯ，台中廣三ＳＯＧＯ，我們就有在做，那些我也‧‧‧。
辯護人
    很久了？
證人
    那些我也忘記了。
辯護人
    忘記了？
證人
    忘記了，那時候我就跟你講這樣從廣三ＳＯＧＯ那時候。
辯護人
    那時候就作伙就對了？
證人
    那時候就在作了。
辯護人
    你是說廣三那時候？
證人
    嗯那時候我們就有在作了。
辯護人
    那很久了哦，廣三那時候很久了哦？
證人
    很久了啦，那時候我們就有在作了啦。
辯護人
    啊那個人是什麼人？
證人
    啊。
辯護人
    名字請你講出來，那個工人？那個工頭？
證人
    啊，一個叫作建助、一個哦那個很多個、十幾個啦，那有一龐，還有一些我的頂
    包。
辯護人
    頂包姓什麼？
證人
    我也不知道姓什麼咧。
辯護人
    還有誰？
證人
    那有的都忘記了啦。
辯護人
    其它的都忘了是不是？
證人
    還有哦，他們那都叫外號，阿能啦。
辯護人
    阿能？
證人
    能，能幹的能，大塊（大胖）能仔啦，大塊能，能仔啦，啊。
辯護人
    這些人叫你找你找的到嗎？
證人
    啊？
辯護人
    這些人啦，叫你找你還找的到嗎？
證人
    有的高雄人‧啊有的‧‧‧。
辯護人
    問你找不找的到啦，你回答這個就好了？
證人
    若要找一個兩個，都有啦，找幾個還有啦。
辯護人
找得到啦，好再請問你，剛才說的那句話「他們就會配合看看」這整句話是什麼
    意思？「他們就會配合看看」
證人
    因為我們一個工程要做，比如我跟你講，你就一定會配合的嘛。
辯護人
    你說一個工程要做？
證人
    咱們就有一個工程要做，我跟你講，你就一定會來配合的，會配合就可以做的好
    。
辯護人
    （請審判長再提示一下鈞院卷第一卷第一九五頁），請你看那個一九五頁，反面
    倒數第三行，那個壬○○講：「我們也是很認真的給他們糊」，你說：「對啊，
    他們現在就是水泥幾擔？幾擔砂子，他們就會配合了，他們就會配合嘛配合看看
    」、「他們就會配合，配合看看」，那這句話的意思，跟你剛講的不一樣，跟你
    剛剛所講的不同，你剛剛的回答是說：「工程若要做，工人就會跟咱們配合了」
    你怎麼解釋？
證人
    若工程要做，工人就會配合我們在說他們就會配合，哪有‧‧‧‧。
辯護人
    你的意思我們也是很認真的在給他糊，我的意思是這個樣子，壬○○是這樣子回
    答，我們就是很認真去給他糊了，我們就是你們二個而已嘛，你現在是說工人哦
    ，這個要怎麼配合，你怎麼解釋，你怎麼解釋？
證人
    這是那個時候說的話，我都忘記了。
辯護人
    你又忘記了！在手機錄音譯文裡面，你有對壬○○說：「他還有一個股東會議」
    、「他股東會議最重要的是什麼什麼」、「他們如果開完，沒辦法，我們就如何
    如何」、「他們就會配合看看」，你這些話裡面，都是對壬○○說「他」、「他
    們」，為什麼你不是說，「壬○○，你們的股東會是如何如何」，而是說「他們
    股東會如何如何」，你為什麼不是講「你們」，為什麼會講「他們」？
證人
    我講的意思我也不知道哩，嘿啊‧‧。
辯護人
    請審判長再提示剛才那一頁（院卷第一卷第一九五頁，提示），第四行、第五行
    開始，另外第三行，‧‧‧你說，是他還有一個股東會議，不是你還有一個股東
    會議。再看倒數第七行，他們若沒有，他們如果開完沒辦法，我們也沒有違背良
    心，這邊你都是提到他或者是他們，你麼不是提到你們股東會，你壬○○股東會
    如何？
證人
    我跟你講啦，作工程也想要賺錢，有時候我也會跟他，跟他‧‧‧，因為我作工
    程也想要賺，哦作工程也有想要賺啊，我跟他說呢‧‧‧，根本你對我問這些話
    ，我根本作工程就是做工程，啊你現在就跟我直直問，直直問，我就不知道要怎
    麼回應，我也沒法度應啦。
辯護人
    我問你很簡單，照你們講話，假如這是你們的事情，你應當不會講他、他、他，
    不會是這樣子，你最起碼也是講，壬○○，你們股東會，或是我們，但是你現在
    是一直講說他、他們股東，你現在是在說別人，而不是壬○○你們，或是我們？
證人
    我就一直在跟你說在電話中，這麼講，我們的口頭上，口頭語，啊，你現在就是
    說我們電話，根本電話的當中，我們都沒有做違法的事情，也沒有什麼啊或是什
    麼，我們是說工程的事情，那你現在這樣問，我沒有辦法回答。你現在一樣一樣
    一直給我‧‧‧，會記得我告訴你，不記得的我就沒辦法告訴你了，哦，這樣而
    已啦。那你這再問我問到明天也是這樣問。
辯護人
    你的意思說你的口語上就是這樣說的？
證人
    不是啦，我們在說，像我那時候話說的含意，現在又是‧‧‧，你今天如果，在
    電話中有說一些違法的事情或是什麼，啊根本就沒有，我們就以事對事，以事對
    事嘛。
辯護人
    王先生，這個問題是我們要‧‧‧。
證人
    啊你不是，你是一項一項給我問，我也不是律師，我是對就對，不對就不對，我
    就告訴你，事實有這個事，我就告訴你，光明磊落，我坦然嘛。
辯護人
    王先生，我想要了解的一件事，你不管是阿扁，或者是巧歌，你都有跟壬○○在
    商量，你如果說是你們要做，或壬○○自己要做，你在電話中應當是講你、或你
    們的股東會，而不會講他、或他們的股東會，絕對不會如此，所以我們很好奇想
    要了解？
證人
    ‧‧‧。
‧‧‧‧‧‧‧‧‧‧‧‧
辯護人
    那我接下來再問你，壬○○有無跟你說過他要蓋房子？
證人
    他說要整修啊，怎麼會蓋房子？是要如何整修啊。
辯護人
    我再請問你，裝潢是不是叫作「起厝」？
證人
    裝潢和「起厝」沒有關係。
辯護人
    房子在修整，是不是講作起厝？
證人
    有的會講起厝，整修有的會，講成裝潢，台語有時候‧‧。
辯護人
    整修是不是起厝，簡單說？
證人
    我們如果簡稱整修也可以說起厝或是什麼所以你現在告訴我說，問這個問題哦，
    根本你一直在問我，我不知道要怎麼去給你回答。
辯護人
    你簡單回答就好了。裝潢整修是不是蓋房子，是不是？
證人
    啊整修也是叫做起厝，整修也是可以講起厝啊，也是講起厝，對啊。
辯護人
    你是建築、土木的專業人員，為什麼會把裝潢修改的事情，用起厝這句話語來講
    ？你是專業人員，裝潢，普通人在說，是和起厝不同，你怎麼會這麼樣說呢？
證人
    起厝、裝潢、起厝，每樣‧‧‧，啊‧‧‧，所以你給我問這樣子，我現在告訴
    你哦，像裝潢，比如鋸木板，這叫做裝潢，啊起厝，從地底下起來，我們在填土
    腳底，有時候會講起厝，所以說這，有的一種話不同的，比如說雲林的「腔口」
    ，和哪裡的含意，但也都是有包含在內就對了。所以說這‧‧‧‧，你直接哦，
    請律師你直接，看有什麼問題，重要的，你跟我問一問就好，有就有沒有就沒有
    ，光明磊落，哦，該‧‧，人要坦白，不要在這只兩人在演戲，給‧給‧審判長
    他們看，在這裡只有聽我們在說白賊（台語），乾脆、我都很乾脆的。
辯護人
    再請問你，那通電話你說是在談巧歌地板的事情，你為什麼會用起厝的用語來說
    ？
證人
    我都忘記了，我都忘記了，我那裡都有筆錄啦，都忘記了，這樣就好，你一直給
    我問這樣子，給我問得頭都亂去了。你每項，只有‧‧，只有‧‧，為著‧這個
    ‧‧，簡單‧簡單幾句而已，就問我這麼久。只有簡單幾句而已，一通電話只有
    幾分鐘、幾秒鐘而已、幾分鐘而已，啊你給我問這麼長，我就整個都暈去了。
辯護人
    你有說股東會議，他們都幫我們攪的很好適，這個伊股東會議，是不是做水泥的
    師傅？
證人
    這起厝和我們的事情，這我都忘記了，這樣就好，我都忘記了，我沒辦法給你回
    答，這樣而已，這樣而已，我跟庭上報告，我要停止回答了。你看我有沒辦法回
    答，看你給我問幾次了，這一句就只有這些而已，看你問幾遍了。
辯護人
    再請問你，你剛回答丑○○不是巧歌股東，他也沒請你去看地板的事情，那為什
    麼你自己認為他會感謝你？在這通電話裡，‧‧‧。
證人
    啊，好來！這要講，我都光明磊落，開這間的時候，丑○○也有跟壬○○講，壬○○再跟我說，說若開這間開下去，他如來台南，可以來這裡唱歌，才不用帶去
    別處飲啦；這我都坦白講嘛，這樣而已啦，算當‧當‧當這，發誓也沒要緊，他
    是說若葉‧葉‧葉祖‧壬○○若開下去，丑○○若來就比較不會要帶去那裡喝啦
    ，什麼的，啊，這都坦白講出來，這樣而已。所以才說他會跟我們感謝，如果開
    下去，大家合夥，他會給我們感謝。啊這講，不然我發誓嘛，他葉‧壬○○是說
    啊丑○○，若來到我們台南哦，要開庭啦要幹什麼，要不然也會來我們的店飲。
辯護人
    巧歌你不是股東，這是你剛才說的，丑○○到台南去開庭的時候，如果去巧歌消
    費，你憑什麼會認為他會感謝你？
證人
    那時候我本來要股東，所以說那些含意是我們要股東，股東的時候，當然啦，我
    們這個開下去，那個壬○○就自己跟我說‧‧‧‧。
辯護人
    你是說那時你想作股東？
證人
    不是想而已，我們是已經講好了，說要作股東的，那是壬○○自己跟我說啊丑○○若從雲林來，就可以在我們自己的店，才不用走去那裡，哦複雜，來這裡自己
    喝就好，他才會給我們感謝，這也都是他自己講的。
辯護人
    是不是因為你建議壬○○用大理石或水泥去作地板，所以你認為你有功勞，還是
    說你到底對丑○○有什麼恩惠，所以你認為他會感謝你？
證人
    啊就現在，就他，我們若開了，有股東，這壬○○他自己說丑○○可以來自己的
    店，來自己的店這也是他自己講的，來自己的店飲啦，來自己的店來「消青」啊
    啦，也比較不會，不然來把他帶去帝王花酒店，啊‧帝王花酒店，啊‧啊，他也
    愛唱歌，愛喝啦，愛飲兩杯，愛酌一下，來自己的店飲不是很好，這都你自己講
    的，什麼現在，現在跟我問到這樣，問到我‧哦‧哦‧哦，我覺得‧‧。
辯護人
    手機的錄音電話，壬○○當時只有回答瞭解、瞭解、多謝，他說完後，為什麼你
    回答時，會把丑○○扯進來呢？
證人
    這我也忘記了，就反正那時我們都是講店裡的事，都店的事情，完全都店裡的事
    情，像你在說‧‧‧。
辯護人
    前面你們都沒提到丑○○的事情，後來講得那麼多，壬○○給你說很多謝，我瞭
    解，我瞭解，你後面就接著說你和我說這幹什麼，你、我還和庭光，都不用講這
    些，為什麼扯出丑○○？
證人
    我這、我這、我這、我在這裡都‧都‧坦白講的啦，那時候他就‧‧，像咱私底
    下，有時候私底下我們也講，像我們店來作，所以你針對的是錄音的，私底下我
    們也會這樣講，這裡若去作一作，丑○○來啦什麼什麼的，很好適什麼的，有時
    候我們在講，過去像我們若在說這個，而你現在電話中，該錄的沒錄，不該錄的
    ‧‧，你才在雞蛋挑骨頭，這我那有法子，當初時我們坐下去，有時也會講到‧
    講到那個‧那個‧‧‧，這間店若弄下去，他也較不會去亂跑，啊唉‧‧‧‧。
    作什麼事自己要坦白，要承認，這樣就好了。
辯護人
    你知不知道壬○○為什麼要把這段錄下來？
證人
    這我怎知道他要去錄？
辯護人
    普通，若我們常裝潢或起厝，有須要錄音嗎？
證人
    那我怎會知道他要去錄，我怎知道那有去按錄音沒有，啊當初時‧‧‧，啊現在
    我跟你說我在調查站，在中機組也有講，當初時你被收押，你也有承認你自己‧
    ‧，現在你才又在咬我，啊我不是很衰的！現在我為了還你錢，為了還你錢，為
    了一張票五萬的，我還你錢，卻來咬到我，你被收押，在檢察官，在中機組問時
    ，你為什麼不說到我，你們自己兄弟不說，不要去為兄弟，這違背常理嘛，你們
    不為兄弟，現在出事情了，你才要來找我，我，看我為著這樣多麼恐懼，多可憐
    ，對不對，你們請律師，我沒錢好請，不然中機組在對你調查的時候，你就承認
    就好‧‧，你就說到我這裡來就好了，為什麼不承認，你現在才咬到我這裡來，
    這違背常理嘛。敢作敢擔當嘛。
辯護人
    你針對問題回答？
證人
    我都不記得了。
辯護人
    請針對問題回答，大家時間都很寶貴，好不好？（請審判長提示九二偵七七三號
    第一三四頁倒數第五行），王先生，他問你：「這樣人才敢吃一個紅」，你回答
    ：「所以呢，我們打算透過第三者去談頂讓的事情」，這「我們」是指那一個人
    ？
證人
    那時候，是叫作‧‧‧阿扁一間，要頂讓，阿扁這個跟我們金錢的糾紛‧‧‧。
辯護人
    我是問你那個人是誰？
證人
    沒有啦，現在，你現在說這個人，我不知道是‧‧我和壬○○要合夥跟人家頂店
    ，‧‧，和壬○○嘛，啊像‧‧，比如說介紹的第三者，比如說，他給我介紹的
    ，當然我們要給人吃紅啊，吃一個紅啊，這，反正那時候我們在說的，是一些生
    意啊，你現在這樣給我問一問，我真的全部都霧煞煞。
辯護人
    第三者，你還沒有回答問題，第三者是誰？你剛才只有提到這是阿扁的店的事情
    ，然後，第三者是誰？
證人
     第三者就一定是給我們介紹的人。
辯護人
    是什麼人？
證人
     比如‧‧，你就‧‧，像‧‧買厝也好，作什麼也好‧‧‧，
辯護人
    你不要說其他的，我是問你，是什麼人‧‧‧？
證人
    我怎會知道是什麼人？我跟你說人‧人‧人‧，我怎會知道是什麼人？
辯護人
    你不知道哦？
證人
    我怎知道是什麼人？我，就是給咱幫忙的人嘛，我只知道給我們幫忙的人，你現
    在問我是誰，我怎知道。
辯護人
    你剛才有說，這是巧歌的股東會議要配合的事情，剛你又提到這是阿扁的店？
證人
    我告訴你，我就告訴你，我就有些忘記了，所以說‧‧‧，完全我都不記得了，
    就那時候，剛好兩項都糾結在一起，哦，哦，兩項都糾結在一起。
辯護人
    你說兩項結在一起？
證人
    我記得好像‧‧，兩項都結在一起，你現在給我問這樣，問這樣，好，如果我一
    點點有漏洞，哦‧哦。
辯護人
    我告訴你，按照你的意思，那個第三者，是要怎樣才敢吃紅？
證人
    不是敢吃紅，你這個腔口是敢吃紅，我是說才給他吃紅，才給他吃一個紅哩，給
    他吃一個紅哩，那是我們民間大家，像這個才給你吃一個紅，所以你現在說才敢
    吃紅，你看就差那麼多了，哦我們民間說：「我這個給你吃一個紅一下」‧‧。
辯護人
    你不是說吃一個紅，錄音帶是說才敢吃紅，要如何解釋？
證人
    我不管什麼，我有時候會不記得了，啊是什麼含意，都沒要緊，什麼含意，都沒
    要緊啦。
辯護人
    第三者在替你們講阿扁店的事情，為什麼他會不敢吃紅？
證人
    若這我都忘記了，抱謙，我都不記得了，我沒辦法回答，我不記得了。
辯護人
    按照我們一般，如我幫你介紹，你要給我一點吃紅嘛；但是我們聽了錄音帶，你
    是講說：他才敢吃紅。那我現在要問你是說，既然人家第三者已經幫你們談阿扁
    的店的事情，他為什麼會不敢吃紅呢？
證人
    這我忘記了，抱謙，我忘記了。
辯護人
    你的意思是不是說，要巧歌的股東會議配合，阿扁店的第三者，才敢吃紅？
證人
    我忘記了。
辯護人
    你說：有的人不敢吃紅；為什麼有的人會不敢吃紅？
證人
    我忘記了。
辯護人
    手機譯文二十九到三十有提到：「地板、裝潢、水泥、砂子」，這些事情，有那
    一項和良心問題有關？
證人
    這些東西有時候會給我們偷工減料，現在外面那些師傅也可以叫進來問，給人偷
    工減料的很多，這樣子而已，這跟良心為什麼沒有關係？我叫的偷工減料的是很
    多，我就回答一句就是了，就偷工減料‧‧‧。
辯護人
    你說的是偷工減料‧‧‧？
證人
    對啊，偷工減料就是良心啊。這樣子而已。
辯護人
    我再念一遍那個手機譯文，你說：「我們也沒‧‧，他們如果開完，沒辦法，我
    們也沒有違背良心」，整句話是如此，我要問你是，你前面都是講水泥、地板裝
    潢、砂子的事情，這跟良心有什麼關係，還是沒有關係，還是其他的事情？
證人
    有時候我們在電話裡講，沒辦法一下子，就接連下去，有時候我們提示一下，說
    你若叫這些，如給我們偷工減料，這就是良心的問題，是不是，你若像我們這樣
    子在講，或者是有寫字來寫，電話有時候在講，有時也不會講到那麼清楚，啊就
    他沒作，啊偷工減料什麼的啦，所以這是良心的問題嘛，
辯護人
    你就建議壬○○要好好監工就好，你為什麼沒有提到這件事情？
證人
    所以說我現在在庭上表達，都沒有辦法表達。是為什麼沒法表達？你跟我問這問
    題，我就要說給你聽，根本就都是說工程的事情，是都還沒有去進行，是要如何
    叫人去監督。所以你跟我問這，根本就都和建築沒關係嘛，你就是不懂嘛，你會
    去作律師而已，你就對這完全都不懂嘛，我可以跟你說，你就完全不懂半項嘛！
    因為你作律師，是你作律師的專長嘛，我作這，你要有監督嘛，也都還沒有好適
    時，你是要叫，要叫什麼人去監督？你以你說這個根本就文不對題嘛！
辯護人
    剛剛念的手機譯文：「他們如果開完，沒辦法，我們也沒有違背良心」，其中的
    「他們」，是不是講股東會議裡面的人？
證人
    我也忘記了，我會記得，那時候告訴他說，他說要釘，大理石這麼大塊，說要釘
    下去，我說，你這樣違背良心哦，我記得我曾經說，他要釘下去，我說你不可以
    ，那違背良心，那到現在也沒釘，他也說他沒有釘，說什麼大理石，不能給人家
    釘下去嘛。
辯護人
    你說他們，是不是指股東會議的人，你說忘了，我再提示，你說：「他們如果開
    完，沒辦法，我們也沒有違背良心」，所以我要再問你：「他們」這些人，有沒
    有包括壬○○，或者巧歌的股東？
證人
    那時候他們阿扁，好像有合夥的樣子，我在講‧‧講那些，說一些，說一些，好
    像‧‧‧算他們那邊還有股東啦，啊就，‧‧‧，說坦白一點，我也想要‧‧工
    事我也有想要賺，說坦白的啦，那都是為了工事的事情，我也想要賺，我想是說
    他只有在開電玩具而已，開電動玩具，啊現在他要下去作，我若股東，我就可以
    少拿一點出來的哩。我都坦白講一講啦，才不‧‧‧‧‧，才不會‧‧‧‧。
辯護人
    為什麼裡面你不是說「你們」股東會議，而是說「他們」股東會議？
證人
    這我從開始就告訴你，我們的口頭上就是「他們啦」、「他們啦」、「他們啦」
    、「他們啦」、都「他們啦」。
辯護人
    這句話為什麼說，「他們如果開完了，沒辦法，我們也沒違背良心」，那為什麼
    說「開完了」，就「沒違背良心」？
證人
    這我忘記了。
辯護人
    根據你剛所講的意思，我們聽起來，會以為要吃紅的人就是要開股東會議的人，
    這你如何解釋？
證人
    你說什麼？
辯護人
    根據你剛所講的意思，我們聽起來，會以為要吃紅的人就是要開股東會議的人，
    這你如何解釋？又照你剛才說的意思，你是股東會議裡面的人，要吃紅，你的意
    思是如此？
證人
    沒有啦，
辯護人
    既然你是股東之一，你也是股東會的人，又要吃紅，你的意思是這樣，如何解釋
    ？
證人
    意思不是這樣子，比如說，我們、我們、我們四、五個人，四、五個而已，啊這
    個工作，你如果能幫我促成好適，這個工作，這個工程，幫忙處理，我們的意思
    是說‧‧，當時我電話中的意思，私底下也有和他講的啦，但是和他說這個工程
    的事情，怎要扯到這裡來。
辯護人
    你建議壬○○這些地板、水泥、砂子、裝潢，要如何做，如何處理的事，以你作
    建築專業，是不是很辛苦的事，或很費力氣等，會這樣嗎？
證人
    不會啦，這簡單啦，這那裡會，這簡單啦，這那有什麼？這簡單工作，這怎會，
    每樣都裁便便，只要你尺寸量好適，就可以了哩。
辯護人
    既然你說很簡單，為什麼你在錄音譯文中有提到：我們跟他們幫忙到這樣，算說
    是很拚，到底拚什麼，為什麼你會這樣講？
證人
    好，來，來，這很拚，我告訴你，這那時候話都沒辦法兜起來，只有用錄音的，
    話都兜不起來，那時也有講說到私底下，像我們兩人就有說，這間店如有頂下來
    ，那我們就漲出多少，賺多少，啊那就話很多的啦～，啊錄音就剛好錄那節，要
    不然你也給我全部都給我錄起來。
辯護人
    你還沒有針對問題回答？因為你說很簡單，那為什麼你又會說：幫忙到這樣算很
    拚，你意思是說你出了很多力，很多氣力，冒了很大的風險哦？
證人
    那有風險，那‧那‧那，那個怎有什麼風險，那有什麼風險。
辯護人
    我的意思就是如此，你前後講的？
證人
    我那有什麼風險。那怎有什麼風險。
辯護人
    簡單問你，你到底拼到什麼地步，你說這樣算是很拚，到底拚到什麼地步？
證人
    拚到那時就快好了‧‧‧。
辯護人
    什麼快好了？
證人
    就阿扁那時候就‧就‧，大家就快講好了，說要開，巧歌他就，他就要開了，他
    們說巧歌要開了，所以這就是‧‧‧，唉。
辯護人
    你說拚到那時阿扁已快做好了，是不是？
證人
    不是快作好了啦‧‧。
辯護人
    那是怎樣？
證人
    算要成了啦～，跟人家講得快成了啦，唉～。
辯護人
    算快要好了嘛？
證人
    對啦。
辯護人
    巧歌也要開了，對嘛？
證人
    巧歌個我不知道，那到最後他自己去弄的。
辯護人
    裡面壬○○有說一句給他糊起來，這「糊」是什麼意思？
證人
    給他糊起來？這我就不知道意思哩。像現在你問他，他要怎麼糊起來？給他糊起
    來是什麼意思，我也不知道‧‧，所以他的‧‧他的‧‧‧。
辯護人
    （請審判長提示鈞院卷第一卷一二八頁，背面）
    你看第一行開始，他這一句，我們也是很認真去給他糊，你回答是說：說要頂店
    ，我們也是很認真在給他顧，後面你也有一直在提到，這就是在給他顧，顧店的
    意思，不是糊壁的意思，這個糊，是「顧店」？還是「糊壁」？還是什麼意思？
    請你解釋「糊」，是什麼意思？
證人
    誰不知道這個‧‧‧阿扁這間，如果頂下來，還是怎麼樣，好像我的意思是跟他
    說，這樣也好像在給他「照顧」，一字「照顧」，一字沒有講而已，也是給他「
    顧」，所以這都是一個簡稱，這樣子啦。
辯護人
    你講的意思，你看這個地方，你那時講的意思是什麼？
證人
    也都不記得了。
辯護人
    不，你看，不記得就看‧‧‧。
證人
    啊我不記得了，那麼久講的話‧‧‧。
辯護人
    是你自己講的話呢？
證人
    這我知，這我自己說的話，但我當時講的含意和什麼到現在我自己也不記得了。
辯護人
    不是啊，你講得很清楚哦，你看，第十二行，你看一下，當時問你，糊是不是糊
    壁的意思，你說「不是」、「不是」、「不是」，說那是這間店給你顧好，你看
    清楚？
證人
    對啊，顧，是「照顧」的顧，跟糊，是不一樣呢，所以我說不是糊壁的糊的意思
    ，你沒看到。
辯護人
    那時壬○○說糊，那你的意思是什麼，你的回答是不是照這個意思來說，要給他
    顧店的意思，還是什麼意思？
證人
    這反正我當時說的和店有關係啦，那個，那個糊壁不是，那不是啦。
辯護人
    那是什麼，那是顧店，把店顧好的意思嗎？
證人
    對啦，把這個店顧好，顧好的樣子。
辯護人
    從剛才到現在，你一下子提到巧歌，一下子又提到阿扁的店，究竟是怎麼樣？
證人
    因為那時候兩項混一起在講，完全我也都忘記了。那時候，也有在講巧歌，也曾
    在講阿扁，到現在，那一項？我也實在忘記了，事過已經這麼久了，年餘了‧‧
    。
辯護人
    在錄音帶裡面，看起來，壬○○他是在講阿扁店的事情，為什麼你會回答水泥、
    砂子的事，這些巧歌的事情？阿扁店要頂下來，為什麼壬○○是說阿扁的事，你
    為什麼都回答有關巧歌或股東的？
證人
    這有些我為你解釋一下，所以我告訴你，有時候我都會不記得，我們那時候，我
    就印象最好的，說要做鋼管秀，阿扁那間還要拆掉，打掉，弄掉，這‧‧，因為
    我們當時私底下說，他為何沒錄下來？他說要作鋼管秀，陪‧‧‧，什麼啦，說
    什麼要陪酒，這樣有的沒的，說那時裝潢，還要拆‧‧‧。
辯護人
    我意思是問，普通我們講話有主題嘛，為什麼若壬○○說的是阿扁的事情，你卻
    回答巧歌的事，簡單說就是這樣？
證人
    我就告訴你，兩間就‧‧‧，兩間‧‧‧有那個嗎，兩間扯扯‧‧‧，我就迷迷
    糊糊，到現在我也忘記了。
檢察官
    請求暫時休庭
辯護人
    請求繼續本段問題後再休庭。
審判長
    問完本段後再休庭。
辯護人
    其實，你在電話裡說的股東會議，是不是指甲○案件在台南高分院審理時的合議
    庭？
證人
    我沒那個本事，我也沒理那個，我是國中而已，我沒在理那個。
辯護人
    請你回答是不是，不要講那些？
證人
    不是不是。
辯護人
    錄音帶裡面說交厝之前，交厝是不是指合議庭的評議？
證人
    不是。
辯護人
    你說人才敢吃一個紅，那個人是，不是指合議庭裡面的一個法官，才敢吃紅？
證人
    沒有，不可能。
辯護人
    吃紅的意思，是不是合議庭的法官同意了，所以他才敢吃紅？
證人
    不是，跟那個都沒有關係，你們的想像力很強的啦。
‧‧‧‧‧‧‧‧‧‧‧‧
（第二個詰問庭期）
辯護人
    你之前在檢察官那裏說：壬○○起先要和你一起去頂下「阿扁」咖啡店，合夥經
    營ＰＵＢ，是不是？
證人
    有。
辯護人
    你之前在檢察官那裏說：「阿扁咖啡店的老板，有欠你六十萬元」，是不是？（
    提示譯文）
證人
    對。
辯護人
    是哦。請問你，這位老板，他姓什麼？
證人
    姓黃，黃。
辯護人
    是三橫一豎王還是黃，草頭黃？
證人
    黃。
辯護人
    姓草頭黃。叫什麼名字？
證人
    （沈默一陣）黃什麼勇，我忘記了，黃，不知道黃什麼勇，一時想不起來，黃什
    麼勇，這樣啦。
辯護人
    哪一個勇？
證人
    勇敢的勇。
辯護人
    他住在哪裏？
證人
    住在台南市。
辯護人
    台南市哪裏？
證人
    地址我不知道。
辯護人
    什麼路？
證人
    什麼路我不知道，住在那個叫做‧‧那個‧‧湖‧湖美那裏，住湖美那裏。
辯護人
    你知道他家在哪裏嗎？
證人
    家知道。
辯護人
    你知道？
證人
    嗯。
辯護人
    他是幾歲的人？
證人
    ㄟ，四、五十歲。
辯護人
    他是男的還是女的？
證人
    男的。
辯護人
    你是怎麼認識他的？
證人
    （沈默一陣）打牌認識的。
辯護人
    打麻將嗎？
證人
    打麻將。
辯護人
    你借錢給他，有沒有跟他拿借據？
證人
    有票。
辯護人
    什麼票？
證人
    他的票。
辯護人
    支票還是本票？
證人
    支票。
辯護人
    支票？
證人
    對。
辯護人
    他自己本身的支票嗎？
證人
    嗯，他本身的，對。
辯護人
    他開支票給你？
證人
    對。
辯護人
    開多久的支票？
證人
    （沈默一陣）忘記了，我忘記了。
辯護人
    這張支票你後來有沒有拿去兌現？
證人
    （沈默未答）
辯護人
    你有沒有兌現？
證人
    有啊，兌現有啊。
辯護人
    你有存到你自己的帳戶裡嗎？
證人
    沒有，沒有，沒有。
辯護人
    不然你怎麼兌現？
證人
    這條錢我是幫他跟別人週轉給他。別人跳票，啊拿來，算，他跟我週轉錢，我去
    跟別人週轉來給他。
辯護人
    我問你，他那張支票，你有沒有存入帳戶？
證人
    沒有。
辯護人
    你有沒有兌現？
證人
    別人有兌現。
辯護人
    你給誰了，你交給誰？
證人
    （沈默未答）
辯護人
    這張支票你交給誰？
證人
    （沈默一陣）交‧交給‧姓楊，姓楊。
辯護人
    木易楊？
證人
    楊，嗯。
辯護人
    楊什麼？
證人
    （沈默一陣）名字忘記了。
辯護人
    你怎麼認識這個楊，楊什麼？
證人
    他以前是當那個鹿港鎮長。
辯護人
    這個楊什麼是鹿港鎮長？
證人
    對，現在沒有了，六、七十歲了。
辯護人
    你把這張支票交給這位姓楊的？
證人
    對。
辯護人
    兌現了嗎？
證人
    就是跳票。
辯護人
    跳票了？
證人
    對，就是跳票。
辯護人
    什麼時候跳票的？
證人
    我不知道，忘記了。
辯護人
    那就表示他到現在還沒有還你這筆錢，是不是？
證人
    還了，還了，還了。
辯護人
    什麼時候還的？
證人
    陸陸續續，陸陸續續‧
辯護人
    從什麼時候開始陸陸續續？
證人
    到，到今年的差不多三、四月，四、五月才還清的。
辯護人
    他是還給你還是還給那位姓楊的？
證人
    還給我。
辯護人
    這個錢你不是從別的地方拿來的嗎？
證人
    但是我先墊還給人家了。
辯護人
    你剛才說到今年三、四月全部還清，是不是？
證人
    對。
辯護人
    他叫什麼名字，你想不起來了嗎？
證人
    黃什麼勇啦，中間那個字不記得了。
辯護人
    你之前在檢察官那裏說你可以找得到這個黃董，他那個時候也還有在開店，他在
    哪裏開店？他那個時候，在哪裏開店？
證人
    就是阿扁那裏。
辯護人
    所以你當時說他也還在開店，是說阿扁？
證人
    嗯，阿扁。
辯護人
    現在呢？
證人
    現在頂讓給人家了。
辯護人
    什麼時候頂讓的？
證人
    我不知道。現在改那個麻辣火鍋。
辯護人
    什麼時候頂讓的，你不知道？
證人
    不知道，不知道。
辯護人
    你現在可以找得到他人嗎？
證人
    可以，可以。
辯護人
    阿扁這間咖啡店後來頂讓出去，就換老板了，是不是？
證人
    那我就不知道了。
辯護人
    請問你，以前阿扁這間店，是在賣什麼的？
證人
    咖啡、飲食，什麼都有了。咖啡‧
辯護人
    有沒有賣麵？
證人
    有。
辯護人
    有沒有賣泡沫紅茶？
證人
    那個我不知道，咖啡我知道有啦。
辯護人
    有賣麵？
證人
    有。
辯護人
    有賣便當嗎？
證人
    沒有。
辯護人
    沒有賣便當？
證人
    沒有。
辯護人
    有沒有賣泡沬紅茶，不知道？
證人
    不知道。
辯護人
    你之前跟檢察官說，「因為他花了四、五百萬元」，「因為那個，他花了四百多
    萬嘛」，（提示偵譯一五七－一五八）（一審卷二第二三七頁）你這裡說的他，
    就是指這個黃董是不是？阿扁原來這個老板？
證人
    是，對。
辯護人
    你說這個黃董花了四、五百萬，他是花什麼東西花了四、五百萬？
證人
    不知道，他說的，他說這個大理石，什麼裡面裝潢，還有那個，什麼泡咖啡的檯
    ，那個機器啊，什麼什麼，這樣啊。
辯護人
    你說這個黃董跟你講，這些大理石什麼，花了四、五百萬，是不是？
證人
    裡面的設備什麼的。
辯護人
    你剛才有說到大理石哦？
證人
    嗯。
辯護人
    你曾經跟檢察官說，阿扁原來這個老板黃董，是開價一百五十萬要頂讓這間店給
    你，你想要用一百萬、或是一百二十萬、一百三十萬要頂下來，你這是樣說，在
    檢察官那裏你是這樣說的，是不是？（提示偵譯一七六－一六八）
證人
    嗯。
辯護人
    請問，你花一百多萬，要頂下這間店的什麼東西？
證人
    整間店的權利，那些嘛。
辯護人
    權利？
證人
    就，算整間店頂讓起來，沒在分什麼東西，就是整個店給他頂讓這樣嘛。
辯護人
    有包括裡面的設備嗎？
證人
    對啊，都有啊。
辯護人
    裝潢？
證人
    就整個都頂，整個都給你。
辯護人
    桌椅？
證人
    都有。
辯護人
    碗盤？
證人
    就全部，我就說，就一定全部。
辯護人
冷氣？
證人
    那個都有，都有。
辯護人
    冰箱？
證人
    冰箱我也沒看到。可能有啦，我就沒看到什麼冰箱。
辯護人
    電話？
證人
    有啦，那都有啦。
辯護人
    電視？
證人
    那全部都有啦。
辯護人
    包括他阿扁這個招牌，有沒有？
證人
    沒有啦，那沒有說到那裏去。沒有講到那個啦。
辯護人
    請問，阿扁這個店，裡面的裝潢，你剛才說他地板是大理石，原來的，是不是？
證人
    廁所啦，什麼啦。
辯護人
    我在問你，他的地板是不是大理石，你剛才說？
證人
    就他的廁所啦，什麼的都是大理石。地板好像是大理石，也對啊。
辯護人
    請問你，他除了地板是大理石，其他天花板、牆壁、桌椅，你記得是什麼樣子嗎
    ？
證人
    他都不是用買的，都是自己去做的啦。
辯護人
    天花板是什麼樣子？
證人
    忘記了
辯護人
    天花板是輕鋼架的嗎？是不是裝潢過？
證人
    這我忘記了。
辯護人
    牆壁呢？
證人
    沒印象，沒印象。
辯護人
    裡面的桌椅長什麼樣子？
證人
    （沈默一陣）
    什麼顏色也不記得了。
辯護人
    你知道阿扁這間店，總共經營了多少年？
證人
    （沈默一陣）
    多少年，我也不知道，忘記了，有說，忘記了。
辯護人
    忘記是說，你原來知道，現在忘記了，是不是？
證人
    不是。有沒有說，我也不知道，忘記了啦。
辯護人
    當時你跟檢察官說，你頂讓下來，是想要經營ＰＵＢ，是不是？
證人
    那時，我是跟壬○○講的。
辯護人
    請問你，這間店原來是在賣咖啡，在賣麵，他這些裝潢可以拿來經營ＰＵＢ嗎？
證人
    要改，要改啊，要改啊。因為他的設備非常豪華，啊要改。
辯護人
    要改哪裏？
證人
    那時候說要用鋼管秀，鋼管秀，你就還要有一個鋼管秀的設計啊，這樣啊。
辯護人
    你之前說過，阿扁那間店，要打掉，拆掉，要重弄，那是要打掉哪裏？拆掉哪裏
    ？
證人
    你要做鋼管秀，你就還要，那些擋位的就要拆掉，要用掉，都要用掉，這樣啊。
辯護人
    哪一些部分要打掉？
證人
    部分就一定要打掉，現在你叫我說哪部分，我就不知道要怎麼說。
辯護人
    你有估計這些拆掉重弄的費用，要再花多少錢嗎？
證人
    那時候就說沒有成，就還沒有去量。
辯護人
    你沒有估算過嗎？
證人
    沒有。我沒有估算的款（樣子）。
辯護人
    你在中機組的時候，你有說，你有估價過啊，你當時是估價多少錢？
證人
    我也不記得了。
辯護人
    大概多少？
證人
    我不記得了，這。
辯護人
    你既然要頂下來做生意，你怎麼會沒有估算你大概要花多少錢？
證人
    時間已經過這麼久了，我們那時說的是一個頭緒而已。啊現在我已經都不記得了
    。
辯護人
    當時你大概有沒有預估自己還要再花多少錢？
證人
    我也一樣不記得了。
辯護人
    你上一次開庭的時候說過，這間阿扁的店，那時候已經講到有一個結論了，怎麼
    會現在你又說，還沒開始？
證人
    我哪有說還沒開始，就有一個頭緒了。
辯護人
    你上次開庭不是說有一個結論了嗎？
證人
    頭緒、結論都有啊。
辯護人
    有結論了，你怎麼會不知道自己要花多少錢？
證人
    我現在不記得了。我現在實在不記得了。不然‧
辯護人
    請問你，你對建築土木很內行嗎？
證人
    嗯。
辯護人
    台語的「紅毛土」，是不是就是台語的「孔固力」？是不是就是混凝土的意思？
證人
    嗯，嗯，孔固力。
辯護人
    是嗎？紅毛土就是孔固力嗎？
證人
    「紅毛土」就是ＡＣＡ。
辯護人
    那就是「孔固力」的意思嗎？
證人
    （沈默）
辯護人
    混凝土是什麼材料做成的？
證人
    紅毛土、砂、石子啦，拿去攪，看要二千磅的，四千磅，三千磅的。
辯護人
    檢察官那時問你，阿扁這間店的地板原來是不是都是「混凝土」，你回答是，檢
    察官又問你「紅毛土」是不是就是「混凝土」就是「水泥」，你也回答說是，你
    是這樣子回答的？
證人
    嗯。
辯護人
    剛才，你說這個地板是大理石，當時你為什麼跟檢察官講這個地板是混凝土，是
    水泥？
證人
    （沈默一陣）
    他這大理石，算是有些要打掉，有些要‧反正裡面要用的，你現在說的，我也都
    聽不懂。
辯護人
    倒底這個地板是大理石，還是混凝土，這個阿扁的地板，你怎麼一下說是大理石
    ，一下說是混凝土？
證人
    大理石對啊。
辯護人
    為什麼檢察官問你的時候，你說是水泥地呢？
證人
    我哪有水泥地，我說那一定要用水泥地，哪有？
辯護人
    （請求審判長提示偵查筆錄，我們的譯文，在本院卷第一卷第二三九頁的後面，
    我們的譯文二三九的部分。）
審判長
    本院卷第一宗的二三九頁？
辯護人
    是，我直接提示給證人看。
    這個是你當初在檢察官那裏的筆錄，檢察官問你，地板原本都是混凝土的嗎？你
    說「嗯」。紅毛土就是混凝土嗎，對不對，就是水泥嗎，地板都是混凝土的嗎，
    對不對，你說「嗯」。這是你當初跟檢察官說，這是在講ＰＵＢ這間事實，前面
    都是在講阿扁的要開ＰＵＢ的事，地板，這是你說的，你為什麼這樣跟檢察官說
    ？
證人
    那時候的意思，好像，檢察官在給我問，他說如果地板要打起來，他說要用混凝
    土什麼什麼，紅毛土什麼，要攪，這樣對啊，因為你要用‧這我說的這樣對啊。
辯護人
    （請求審判長再次提示本院卷第一卷第二三九頁）前面還有。
    檢察官問你，地板都裝潢是不是，你說，他這個都是水泥的嘛，都要打掉，這是
    你說的對不對？你說他這個都是水泥，地板都是水泥，都要打掉，不是檢察官跟
    你說是不是要打掉，是你自己說那個是水泥都要打掉的哦。
證人
    （沈默）
辯護人
    （請求審判長再次提示本院卷第一卷第二三九頁）
    檢察官問你是要把它刨開是不是，你說，刨開，裝改大理石，檢察官問，改鋪大
    理石，你說「對」，你剛才說它原來就是大理石，為什麼還要刨開，還要再改鋪
    大理石？
證人
    不是，現在不是大理石不大理石的，我忘記了，我剛才跟你說的是，廁所那裏，
    什麼啦，都要用大理石，我現在就‧我現在時間過這樣了，不然可以，我住址可
    以寄給那個黃什麼勇，黃什麼勇，還是‧。
辯護人
    王先生，你可不可以確定一下他的地板是什麼材質的？
證人
    我現在跟你說，因為我那時候他欠我錢，他要緊是說要頂讓啦。
辯護人
    我說，你可不可以確定他的地板是什麼材質的？你的意思是說，你剛才講大理石
    是錯，只有廁所是大理石的？
證人
    不是，不是，我也不是這麼說。裡面有大理石，我真知道有大理石，但是大理石
    ，我現在沒印象了，有，有大理石，但是我沒印象了。
辯護人
    王先生，你上一次開庭的時候，律師問你，你說，在檢察官那裏說的，因為印象
    比較深，記憶比較深，所以應該比較實在，是不是？
證人
    實在什麼？
辯護人
    你上次開庭，你說檢察官那裏問你的話，你的回答比較實在，因為那時候距離事
    情比較近，你的記憶力比較強，所以回答比較實在？
證人
    嗯。
辯護人
    是不是這樣？
證人
    嗯。
辯護人
    這樣子，就以你在檢察官那裏說的為準囉？
證人
    好啊，這樣對啊，好啊。
辯護人
    請問你，這個黃董，開這間阿扁這間店，花了四、五百萬，你又要用一百多萬去
    頂讓，照你說的，他又在賣麵，賣咖啡，他的地板，是水泥地板，你的意思是不
    是這樣？
證人
    我不知道，四、五百萬是他說的，他就說一千萬也是他說的。現在四、五百萬是
    他說的。
辯護人
    一百多萬是你說的？
證人
    一百多萬，是‧他本來是說頂讓差不多要二百，我是在跟壬○○說，我們來‧
辯護人
    一百多萬是你自己說的？
證人
    對，對，我自己說的。
辯護人
    你自己說的，一百多萬，你是要頂下一間只有水泥地的店，你是這個意思？
證人
    不是啦，整間都要頂，整間都要頂。
辯護人
    你剛才說二百多萬，他本來要頂讓二百，是不是？
證人
    不是，你現在聽我說‧，那不是這樣‧
辯護人
    你剛才說他要頂讓二百，是不是？
證人
    他是說他要二百多萬，但是我們跟他出，一定有那啦‧是這樣，生意‧
辯護人
    王先生，你在檢察官那裏說，他開價一百五十萬，怎麼現在你又說他變成二百多
    萬？
證人
    事先說的就是‧我現在你給我問的就是，我們當時說的是‧我這間有虧一些錢啦
    ，你要頭要問到尾，我才有辦法接，你都這樣一句給我問一下問一下。
辯護人
    王先生，你知道阿扁這間店的坪數大概幾坪？
證人
    （未答）
辯護人
你有沒有進去裡面看過？
證人
    有，有，有。
辯護人
    他有幾層樓？
證人
    他只有一層而已。
辯護人
    這間店只有一層而已嗎？
證人
    但是他是大樓啊。
辯護人
    這間店，有幾層？
證人
    這間店有幾層？
辯護人
    對，我不是問你大樓有幾層。
證人
    只有一間。
辯護人
    只有一層？
證人
    只有一層。
辯護人
    你確定嗎？
證人
    確定，百分之百，百分之百。
辯護人
    你確定沒有二樓是不是？也沒有地下室是不是？
證人
    但是那個整棟，
辯護人
    我說那間店。
證人
    哦，只有那間而已，
辯護人
    沒有地下室？那間店沒有地下室是不是？也沒有二樓？你確定嗎？
證人
    他做的是不是？
辯護人
    嗯。
證人
    他做的只有那間而已，只有那間而已。
辯護人
    你有進去看過嗎？
證人
    我有進去裏面吃過東西，還有那個‧和他在那裏說。
辯護人
    你確定沒有二樓？
證人
    他沒有二樓。
辯護人
    也沒有地下室？
證人
    那我就不知道了。
辯護人
    你不是說你要跟他頂下來，你有進去看過嗎？
證人
    啊看過就看裡面的‧
辯護人
    你要頂下來，你要估價，你怎麼會不去看一下他裡面的面積有多少？設備是什麼
    ？你到底有沒有要頂下來？
證人
    我那裏沒有要給他頂‧
辯護人
    你在中機組說你有估價，面積多少，你才能估價嘛。
證人
    啊就這樣看而已，我哪會知道。
辯護人
    那你現在想想看，他的坪數大概多大？你說只有一層樓，他那一層樓的坪數有多
    大？
證人
    （沈默一陣）
    他那是佔二間店面的啦，二間店面的啦。
辯護人
    坪數多大？因為你是對建築很內行的人嘛，你一到一個空間裡面，你大概應該就
    知道這個面積多少嘛，對不對，你在做建築做土木的啊。
證人
    這個我就沒印象，我現在黑白跟你說，就不行啊，我現在黑白跟你說，我哪裏知
    道幾坪？現在黑白說，差幾坪，又說我黑白說話。那是事實要跟他頂店的嘿。
辯護人
    那你就不要亂講嘛，你就說實在的啊，有二十坪嗎？三十坪嗎？你不是印象中他
    佔了二間店面，你剛才說的啊。
證人
    對啊，他那個兩間店面啊，啊我現在就‧
辯護人
    差不多佔多少？
證人
    差不多，差不多，我就不知道幾坪，差不多。
辯護人
    差不多，因為你對建築很在行啊。你不是一般人，你是對建築很在行的人。你對
    於一個建築物的坪數，應該比一般人更敏感啊，更敏銳啊。
證人
    地坪，可能幾十坪啦。
辯護人
    那是幾十，幾十是幾十？
證人
    （沈默一陣）
    因為我們頂讓，沒在看幾坪，是看你這間店的間隔，我們要怎麼改裝，那時不是
    要買土地，要跟你買幾坪。
辯護人
    王先生，請問你，你們本來是想要做鋼管秀嘛？
證人
    嗯。
辯護人
    你認為如果要做一間鋼管秀，這樣子的店面大概要多大？二十坪夠不夠做鋼管秀
    ？
證人
    哦，這我跟庭上報告一下‧
辯護人
    夠不夠？你只要回答二十坪夠不夠做鋼管秀？
證人
    我不會做鋼管秀，是壬○○給我提議的。你要問他的良心，他給我提議的，提議
    說‧
辯護人
    王先生，你在調查站那裏，中機組那裏，你說，是你自己要做鋼管秀哦，你說，
    壬○○他是要開卡啦ＯＫ，ＫＴＶ，是你要做ＰＵＢ，你要開鋼管秀。我可以提
    示筆錄給你看。
證人
    不要緊。他給我提議，他給我提議，但是我沒在中機組，有說什麼，沒有說什麼
    ，我不記得了。是他給我提議，他給我提議的，說要做鋼管秀。
辯護人
    他有沒有跟你說做鋼管秀，如果是他提議的話，大概坪數要多少？
證人
    鋼管秀哪有什麼坪數多少又多少？
辯護人
    二十坪可以做鋼管秀嗎？十坪可以做鋼管秀嗎？
證人
    那不可能，十坪那不可能。
辯護人
    是啊，所以你覺得不可能，那我現在在問你，那個店大概幾坪啊？那個店，搞不
    好只有十坪啊。
證人
    不可能。
辯護人
    不可能，那你要說啊。
證人
    說，我就不知道，我只知道兩間店面。我就不知道幾坪。我不知道，但是有兩間
    店面，我報告的就是兩間店面，幾坪我就不能說出來，說出來我怎麼知道，我現
    在就黑白說‧
辯護人
    王先生，請問你，當初你打算要頂下這間阿扁的店，是你邀壬○○來合夥，還是
    壬○○主動要加入？
證人
    我有去跟壬○○說。
辯護人
    是你邀壬○○的？
證人
    嗯。我有跟他說，他跟我說他開電動玩具，電動玩具生意壞，警察捉得那樣，他
    現在在大同路那裏開一間電動玩具，他現在電動玩具想說不要做了，想開一間卡
    啦ＯＫ，我跟他說，有一間店有欠我錢‧
辯護人
    王先生，你不要講到那裏去，我現在是問你，是不是你主動邀壬○○來跟你來合
    夥？
證人
    那時候我們兩個在說，我也不記得了，不曉得是我說，我跟他提議，還是，我現
    在都，經過這麼久了，我都沒印象了。
辯護人
    除了你跟壬○○兩個人以外，當時還有誰，有提議說也想要跟你們合夥？有沒有
    誰，哪一個人，也想做股東的，有沒有？
證人
    我不記得了。這不記得了。
辯護人
    你在檢察官那裏說，那個欠你錢的那位黃董，也要入股，也要當股東，是這樣嗎
    ？
證人
    我不記得了。
辯護人
    你不記得了？
證人
    嗯，我不記得了。
辯護人
    你上次開庭的時候，律師問你，你有說哦，阿扁那間店，都差不多已經有一個結
    論了，你還說股東有四、五個人，你上次開庭這麼說哦，那你怎麼說會有四、五
    個股東，你現在說你不記得了？你上次說那四、五個股東，是指誰？
證人
    我嘛不記得了。
辯護人
    那你上次開庭，為什麼會說四、五個股東？
證人
    那時候，有啊，大家在說啊。
辯護人
    誰？誰？是誰？
證人
    啊那時候，就‧‧壬○○也有跟我說，我感覺我們那時候說得已經有個頭緒了，
    那怎麼會‧‧
辯護人
    其他人是誰？你為什麼會說四、五個人？
證人
    因為那時候如果說，算‧‧如果股東有一些人客面，他會帶一些客人，他會帶一
    些客人，那時已經說到那裏去了，我現在也都不記得什麼人股東，什麼人，因為
    那時候他有欠好幾個人的錢，我有一直都去找他嘛。
辯護人
    王先生，你上一次律師問你，你是說，已經講到差不多都有結論了，而且有股東
    四、五個人，你也是其中之一，你怎麼會不知道其他的股東是誰？都已經講到有
    一個結論了，現在是問你說是誰，股東是誰，請你確定下來。
證人
    （沈默一陣）
    那時候，黃董啊，黃什麼勇的那個，他不知道有沒有跟我說要加入，還是要邀什
    麼人，這些我都不記得了。我現在，我印象中都不記得了，因為我印象中我們都
    說好了嘛。
辯護人
    你跟誰說好？
證人
    我跟黃什麼勇的那個啊。
辯護人
    他說誰要加入，都沒有介紹你認識嗎？
證人
    （沈默，未答）
辯護人
    沒有介紹你認識那些人，是不是？
證人
    （沈默，未答）
辯護人
    有，還是沒有？
證人
    沒，我忘記了，我現在‧。
辯護人
    請問你，你準備你自己要佔幾股，這間店你要佔幾股？
證人
    哪有這麼複雜？那時候就說我們兩個說要公家，大家想說我這裡把它頂下來，我
    們都沒有說幾股幾股‧
辯護人
    你的意思是說只有你跟壬○○兩個人嗎，是不是？
證人
    我也不是那個意思，我現在就是說，我們兩個合夥，要去做‧
辯護人
    我現在是問你，其他的股東有沒有？有，還是沒有？
證人
    這又不是大公司，我現在就‧
辯護人
    有沒有？
證人
    黃董，那個黃什麼勇這個，他那時也有意思說，啊，我就欠他的，抵起來，抵起
    來，可以再‧，啊我加入也可以‧
辯護人
    到底是他欠你，還是你欠他？
證人
    他欠我啊。
辯護人
    那你剛才怎麼說是你欠他的？
證人
    什麼我還欠他。
辯護人
    你的意思說股東只有你們三位，是不是？
證人
    那完全，因為‧
辯護人
    是不是只有你們三位？
證人
    經過已經這麼久了，我比較不清楚了。
辯護人
    王先生，你先跟我們確定股東有幾位？
證人
    抱歉，我比較不記得了。
辯護人
你既然要做生意，你怎麼會不知道有幾位股東呢？錢要從哪裏來呢，這些股東要
    出資，你要去跟誰要錢來頂店呢？怎麼會不知道呢？
證人
    因為，這本來別人的隱私，這個黃董，他本來有開一間，叫這個‧
辯護人
    王先生，你跟我確定一下你們的股東有幾位就好了。
證人
    不是，我要從頭跟你說到尾，不才有辦法跟你說。
辯護人
    不要。你只要跟我說股東有幾位，我只要這個答案。
證人
    這我都完全不記得了。
辯護人
    你自己準備出資多少錢來頂店？
證人
    看要花多少，再來準備啊。
辯護人
    多少啊？你預估是要花多少？
證人
    花多少我現在也不記得了，我也不知道，因為沒做的工作嘛，也不會記得。錢也
    沒有花。
辯護人
    王先生，請問你，什麼是ＲＣ？建築上面的說法，ＲＣ是什麼？
證人
    ＬＣ？ＲＣ？
辯護人
    ＲＣ
證人
    ＬＣ才對哦。
辯護人
    好，那ＬＣ是什麼？
證人
    ＬＣ就是，可以說，像人家那個，那個，「南嗎孔」（按即混凝土）那個啊，「
    南嗎孔」那個叫做ＬＣ。
辯護人
    請問你，鋪柏油，在建築上面的術語是什麼？
證人
    鋪什麼？
辯護人
    柏油。
證人
    柏油，哪有什麼術語？
辯護人
    沒有術語嗎？你不知道哦，你不知道它的術語是什麼？
證人
    （沈默）
辯護人
    你到底知不知道ＲＣ是什麼？
證人
    我是說ＬＣ，還是ＲＯＣ，哪有這個。
辯護人
    你知不知道ＲＣ是什麼？
證人
    我哪裏知道ＲＯＣ是什麼。
辯護人
    你跟檢察官說，壬○○當時有跟你講說他現在比較沒有錢，你就跟壬○○說，沒
    關係，反正因為你有欠他錢，所以他不必出什麼錢。這是你說的話，是不是？
證人
    是是是。
辯護人
    所以你當時的預想是說，壬○○不必出資？
證人
    我那個‧
辯護人
    你有跟壬○○講到說，他不必出資，可是他可以佔幾股，你佔幾股？有沒有說到
    這個部分？
證人
    這都不記得了。
辯護人
    你在中機組的時候有說過，你要頂下阿扁這間店，有叫人家給你幫忙，去幫你跟
    黃董談價錢。你在檢察官那裏也說，是你一個朋友，你透過你這個朋友去跟黃董
    談價錢，這是你說過的話，沒錯吧？
證人
    有的樣子。
辯護人
    請問你，這個朋友，叫什麼名字？
證人
    （沈默，不答）
辯護人
    叫什麼名字？
證人
    叫做清風的樣子，清風。
辯護人
    哪個清？
證人
    三點水的清。
辯護人
    哪個風？
證人
    颱風的風的樣子。
辯護人
    他是在做什麼的？他的職業是什麼？
證人
    他也在開店。
辯護人
    開什麼店？
證人
    他就‧（沈默一陣）
    金子店，好多項，他就，好多項。
辯護人
    這家金子店在哪裏？
證人
    在大灣。
辯護人
    哪裏的大灣？
證人
    台南縣永康鄉。
辯護人
    這家店的店名是什麼？
證人
    金鑽。
辯護人
    你是在哪裏認識這一位清風的？
證人
    在我一個朋友那裏認識的。
辯護人
    哪一個朋友？
證人
    （沈默，不答）
辯護人
    你透過哪一個朋友認識他的？
證人
    沒有啊，大家在那泡茶認識的，不是透過，要怎麼透過，認識很久了。
辯護人
    在哪裏泡茶認識的？
證人
    不知道是在‧起先不知道是在阿宏那裏認識的，還是在鴨頭那裏認識的。
辯護人
    阿宏是誰？
證人
    大家朋友在那裏泡茶，在他家哩。
辯護人
    在誰家泡茶？
證人
    就不知道是在鴨頭那裏，還是阿宏那裏認識的。就認識好幾年了嘛。
辯護人
    幾年？你認識這個清風幾年？
證人
    可能四、五年了。應該四年、五年了吧。
辯護人
    你確定你跟他是因為泡茶而認識的嗎？
證人
    （沈默，不答）
辯護人
    你確定是泡茶認識的嗎？
證人
    對啊，大家來你家，大家都有認識，很常去。
辯護人
    你有跟他打過麻將嗎？
證人
    有的樣子，曾經。
辯護人
    他認識阿扁那間店的原來的老板黃董嗎？
證人
    可能認識的樣子吧，因為都有在打麻將，都認識啦。
辯護人
    清風跟黃董認識多久了？
證人
    這我也不知道。
辯護人
    他們兩個很熟嗎？
證人
    有在一起打麻將，要怎麼算熟還是不熟，看有深交沒深交。
辯護人
    他們兩個熟不熟，還是只是普通，只是認識？
證人
    認識而已的樣子。
辯護人
    既然他們只是認識，沒有什麼交情，為什麼他有辦法可以去幫你跟黃董談價錢？
    你為什麼要透過他去談？你跟黃董還有金錢債務的關係，你為什麼不自己去談，
    要透過這個清風去談？
證人
    不是啦，我們這些，作夥的我們這些大家哦，都有錢在週轉來週轉去，還有，算
    ‧清風這個，算‧本來，不知黃董有跟他周轉錢沒有，我嘛都不記得了，都不知
    道，我不記得了，但是那時候大家都有在打牌啦，做什麼啦，都有在攪和啦，這
    樣啦。我們的交情，就是都有在攪和。
辯護人
    可是你剛才一開始的時候，不記得他們認不認識，不記得清風跟黃董沒有沒打麻
    將，你現在說他們兩個也都有金錢往來？
證人
    不是不是，我現在跟你報告的，你都給我扭曲，我哪有辦法，我現在是跟你說，
    我們就這麼多人在打麻將，又不是只有我們單獨幾個人。
辯護人
    我現在的問題是問你，你剛才不是說他們兩個只是認識嗎，為什麼你不自己去講
    價錢，要透過這個第三者去講價錢呢？他有比你跟這個黃董更熟嗎？
證人
    因為你叫別人去‧
辯護人
    有還是沒有？
證人
    不是啦，你不可以給我有沒有‧
辯護人
    他有沒有比你更熟？
證人
    你就一句有沒有‧你現在要問我，
辯護人
    王先生，我只問你有沒有，你不要解釋。等一下如果你要解釋，我們再給你機會
    解釋，你只要先回答有沒有。這位清風跟黃董的關係，有沒有比你跟黃董的關係
    ，更好，更熟？你只要回答有還是沒有？
證人
    （沈默一陣）因為‧
辯護人
    還是你並不知道？
證人
    不是，見仁見智，見仁見智。
辯護人
    交情好不好，你自己的認為，你自己感覺，你見你自己的仁，見你自己的智，我
    現在是問你自己的感覺如何？
證人
    清風他要是錢要借他，當然他們的感情一定比較好。
辯護人
    你現在是說清風有借錢給黃董？
證人
    這我就不知道了，但是人家私底下，這是人家的隱私權‧
辯護人
    你剛才為什麼這麼說，你不知道他有沒有借錢給他，你怎麼說他借錢給他？
證人
    我是說，他要是錢要借他，他要是錢要借他，反正他要講話會比較說得動。
辯護人
    你不要用猜的，你不要假設，你不知道有沒有借錢，就不要這麼說。我現在是問
    你本人，你跟黃董的交情，清風跟黃董的交情？
證人
    這我就不知道了。
辯護人
    你不知道？你並不知道雙方交情哪一邊比較好？
    你在中機組和檢察官那裏都有說，後來是因為壬○○嫌阿扁這間店地點不好，店
    底不好，所以他就自己去找地點，後來找到公園路那邊，自己開巧歌卡啦ＯＫ，
    所以阿扁的店就沒有頂下來，這件事情就沒有成，是不是這樣？這是你說過的話
    ，是不是？
證人
    嗯。
辯護人
    請問你，壬○○自己去公園路找到適合的地點以後，他有沒有邀你一起合夥？
證人
    我現在要從頭說。
辯護人
    他有沒有邀你？
證人
    壬○○他本人也在這裡，他去看阿扁這間店，去看了以後‧
辯護人
    王先生，請你先回答，他有沒有邀你？
證人
    我不記得了。我現在要從頭說起，才有辦法說，
辯護人
    他有沒有邀你？
證人
    你只是問一個重點，我就沒辦法應，我現在要說‧他，有，
辯護人
    王先生，這個經過的情形你不用跟我講，你只要把我問你的有沒有邀你入股這個
    巧歌？
證人
  這我不記得了。
辯護人
    你不記得了，你怎麼可以講事情的經過給我聽呢？
證人
    我要從頭說，我才有辦法說。
辯護人
    你在心裡想，你在自己心裡想，你不要講出來，因為你超過我詰問的範圍，這個
    我們是不可以記明筆錄的，所以你自己在心裡想了以後，再回答有沒有。
證人
    那這樣我不記得了，忘記了。
辯護人
    你忘記了。你本人有沒有跟他提說，你要跟他合夥？
證人
    有啊，我有說要跟他做。
辯護人
    你有跟他說？
證人
    有，我有跟他說要跟他做的樣子。
辯護人
    這個事情你想得起來，你有記起來你有跟他說你要跟他合夥？
證人
    當時就是兩個人要一起做，當然是有這個意思啊。
辯護人
    你剛才說你不記得他有沒有邀你，但是你記得你有跟他說你要參加嘛，是不是這
    個意思？
證人
    但是，邀和不邀，我就不知道他什麼邀。
辯護人
    你有跟他說你想要合夥，為什麼後來你沒有成為巧歌的股東？
證人
    （沈默一陣）
    這我也完全忘記了，不知道什麼原因，我也完全不記得了。
辯護人
    一定有一些原因啊，是他不要給你加入，還是後來你不要了？不是他不要就是你
    不要啊。
證人
    這我完全不記得了，不知道什麼原因，我也不記得了。
辯護人
    什麼原因？是你退出了，還是他不要給你加入？
證人
   （沈默一陣）我不記得了。
辯護人
    你剛才記得說，阿扁的店，是因為壬○○自己去找，這個阿扁的店後來沒有成這
    些經過你都記得啊，巧歌你沒有變成股東，你怎麼不記得呢？同時那個時候發生
    的事，你想要當股東後來沒有當成股東，這是你自己經過的事情，怎麼會不知道
    呢？你上次開庭不是說你去過巧歌二、三次嗎？
證人
    對啊，有去啊。
辯護人
    那後來為什麼沒有變成股東呢？你記得你去過二、三次，你怎麼不記得你沒有變
    成股東的原因？
證人
    這我完全不記得了，不知道為了什麼原因，我也不知道。
辯護人
    你自己想要變成股東，你去過二、三次看現場吧。
證人
    去，我知道，現在是什麼原因會產生到沒有合夥，我現在也不知道，我也不記得
    了，不知道是怎麼產生，我現在也想不通。
辯護人
    你的記憶是有選擇性的記憶，是不是？
證人
    不是選擇性，知道的我就跟你回答。
辯護人
    你知不知道壬○○另外有找別人合夥出資巧歌，你知不知道這件事？
證人
   （沈默一陣）
    我也不知道。
辯護人
    他沒有告訴你，還是你沒有問他？
證人
    這我都不知道。
辯護人
    你不知道是什麼意思？你要說是他沒有告訴你，還是你不知道，你不記得，你沒
    有問他，你的回答是什麼意思？
證人
    不記得了啦。
辯護人
    你不記得他有沒有告訴你，是不是？還是你不記得他有沒有其他的股東？
證人
    我不記得他不知道有跟我說沒有，什麼我都不記得了。
辯護人
    所以你就是不知道巧歌有沒有其他的股東？
證人
    嗯。
辯護人
    你並不知道巧歌有沒有其他的股東，是不是？
證人
    （沈默）
辯護人
    對哦。
    你說，你不知道巧歌有沒有其他的股東，所以你絕對不會向壬○○提到巧歌的股
    東會議，對不對？
證人
    （沈默）
辯護人
    你要回答對還是不對？
證人
    你現在說什麼，我聽不懂。
辯護人
    剛才你不是說你不知道巧歌有沒有其他的股東，所以你就絕對不可能跟壬○○提
    到巧歌的什麼股東會議這種事，這種話嘛，對不對？
證人
    沒啦，沒啦，那時候，記得他‧
辯護人
    對、還是不對？你不會提到嘛，你不知道他有沒有股東，你怎麼會提到股東會議
    呢？你連他有沒有其他股東都不知道，你怎麼會跟他講到股東會議呢？
證人
    沒有，這不是這樣，那時候我們，這頭緒我講給你聽‧，當時我們有講到股東啦
    怎麼樣的‧
辯護人
    王先生，我現在是問你一個邏輯。
證人
    你那個邏輯都是用定點的，你也要說我們那時候有講合夥的時候，我們講到公家
    ，做什麼的，一定會有股東什麼的，但是我現在是說，已經經過了這麼久，我已
    經不瞭解了。我已經被這個搞得我都嚇死了我。
辯護人
    有幾位呢？照你這麼說，你們是有提到股東的事嘛。還有誰？
證人
    我完全不記得了。
辯護人
    幾個人？
證人
    因為那時候就‧
辯護人
    幾個人？
證人
    沒有，我現在要講給你聽‧我們為了要做這個鋼管秀，我還去那個叫做帝王花‧
    帝王花那個叫做‧
辯護人
    王先生，你不要扯到別的地方去，我現在是在問你巧歌的事，已經跟帝王花、跟
    阿扁沒有關係了。
證人
    不是，這個‧我現在要從那裡‧
辯護人
    我問你當時巧歌你跟壬○○說好有幾個人要變成股東？要成為股東？分幾股，每
    一個人出資多少錢？
證人
    不是，我現在是要跟你說，我跟你報告，就是那時候我有說，就‧帝王花，我帶
    ‧‧
辯護人
    王先生，你不要講到帝王花去，我在問你幾位？
證人
    我現在不是就要講出來。
辯護人
    你這樣講到別的地方去‧
證人
    不是，我現在不是‧‧
‧‧‧‧‧‧‧‧‧‧‧‧
辯護人
    你直接回答，巧歌當時，你跟壬○○有提到幾位股東？
證人
    有提到，但是忘記了。
辯護人
    幾位？
證人
    忘記了。
辯護人
    每個人要出錢多少？
證人
    那些我真的都忘記了
辯護人
    你上一次開庭的時候說，壬○○在公園路找到這一個地點之後，在裝潢之前，你
    有去過現場二、三次，當時，你去的時候，這間店在裝潢之前，他的地板是什麼
    材質？
證人
    我忘記了。
辯護人
    你要確定以後再回答。
證人
    忘記了。
辯護人
    你有建議壬○○怎麼樣鋪設地板？要鋪大理石、花崗石、或者是紅毛土，還是孔
    固力？你有建議他怎麼鋪設嗎？
證人
    那時我有跟他說，裡面怎麼用，這我有說，這樣啦。
辯護人
    你剛才說，你不記得地板是什麼材質了，是不是？
證人
    嗯。
辯護人
    可是你上次開庭時有說，壬○○有跟你講過，巧歌這間房東很「貓毛」，他說大
    理石不能給他釘下去，你也告訴他說，釘下去會違背良心哦，這是表示你知道他
    的地板是什麼材質？
證人
    沒有，你說什麼顏色我就不記得了。
辯護人
    我沒有在問你什麼顏色，我在問你什麼材質？地板是什麼材質？
證人
    就大理石的。
辯護人
    是大理石的？
證人
    嗯。
辯護人
    你確定哦？
證人
    嗯。
辯護人
    你上次開庭說，你記得那個時候，有跟他講到說地板要給他增高，怎樣怎樣，如
    何如何，你為什麼會建議地板還要再增高？是因為地板會漏水，外面雨下進來，
    會漏水到地面，地面太低要增高，還是天花板太高，什麼原因，你要把地板增高
    ？還是跟風水有關係？
證人
    這我完全不記得了。
辯護人
    那你怎麼會建議呢？
證人
    沒啦，我現在不知道是‧，這‧我那時去看店，怎樣，這情形我已經就不記得了
    ，不知是在說阿扁這裡還是什麼，這我也都不記得了。
辯護人
    我現在在跟你說巧歌，你去過，你上次開庭說你去過二、三次嘛，你也說到說他
    的房東很貓毛嘛，大理石如何如何嘛，你都記得啊，怎麼你會講到阿扁去？
證人
    沒啦，我現在是跟你說‧
辯護人
    我們現在講巧歌，好不好？
證人
    好。
辯護人
    你上次說，你記得那個時候你有跟他建議地板要給他弄高，是不是？
證人
    嗯。
辯護人
    我現在是問你，為什麼會這麼建議？
證人
    那時候，壬○○不知道是有在跟我說什麼，我才會建議哩。
辯護人
    （請審判長提示巧歌的相片。先請審判長看一下。）
    王先生請你看一下這些相片，是不是巧歌這間店？
證人
    是啊。
辯護人
    你看一下後面還有裏面的，也有裝潢，也有拍到地板，是不是都是巧歌的地板和
    裝潢？
證人
    對啊。
辯護人
    你上一次開庭的時候說，壬○○現在的那一間巧歌，你有去給他看過，他說房東
    說整個都不能釘，裝潢也不能釘，到現在也還沒有釘大理石。你剛才看這些相片
    ，地板是不是大理石？
證人
    對啊。
辯護人
    是。他有沒有釘吧台？
證人
    但是那時候他有說不能釘。
辯護人
    有沒有釘酒櫃？有沒有釘吧檯？
證人
    對啊，但是不能‧
辯護人
    他還有一個唱歌的一個小舞台，有沒有釘？你為什麼上次開庭的時候說他到現在
    都沒有釘？
證人
    我哪有說他都沒有釘，我是說房東沒釘，他跟我說的，這是壬○○自己跟我說的
    。
辯護人
    沒有關係，他的這個地板原來都是大理石嗎？
證人
    嗯。
辯護人
沒有錯哦，他這個地板大理石跟外面都是一體成型的哦，我們是從門口一直拍進
    去的。
證人
    嗯。
辯護人
    根據你的建議，你跟他建議說，要把原來的大理石挖掉，再把地面填高，然後再
    鋪大理石，你的意思是這樣嗎？照你說的是這樣嗎？你這樣跟他建議嗎？
證人
    那時候‧
辯護人
    是，還是不是？
證人
    那時候要做鋼管秀。
辯護人
    不要再說到鋼管秀，我現在在跟你說巧歌，你建議他把原來的大理石挖掉，填高
    ，再鋪大理石，你是不是這樣建議的？
證人
    嗯，我有給他建議。
辯護人
    你這樣建議？巧歌的坪數，我們律師去看過，大約有五、六十坪，估計把這些大
    理石打掉以後，墊高地面，再鋪大理石，這樣的成本要多少，請你估算一下。
證人
    （沈默一陣）
    但是那時候不是全部都要打掉，是要打要做鋼管秀的那個圓環那裏而已，打掉那
    裏，要墊高那樣而已，那時候我是那樣，這樣而已啊，那時候說的是這樣，不是
    旁邊都要打掉，不是旁邊都要打掉，是要打一個，要墊高起來做鋼管秀要墊高起
    來這樣而已。
辯護人
    那你做鋼管秀那個地方直接墊高就好了，為什麼要打掉？為什麼要打掉再墊高，
    有這樣子建議的嗎？你這麼內行的人？
證人
    （沈默，未答）
辯護人
    你剛才說，是為了什麼原因要把地板墊高，你已經不記得了，你現在又想起來是
    因為要做鋼管秀嗎？
證人
    （沈默，未答）
辯護人
    前一個問題，你還沒有回答，鋼管秀那邊直接墊高就好了，為什麼你要打掉以後
    墊高再鋪？
證人
    那時候，有一種計劃，是在計劃什麼，我也都不記得了。沒有，那時候大家說不
    成，我也都不記得了。
辯護人
    你還是沒有回答，鋼管秀那個地方直接墊高，為什麼要打掉重鋪？
證人
    那時候我們的計劃，我不記得了，我完全不記得了。
辯護人
    這個跟計劃沒有關，這是你建築內行的人的判斷。
證人
    這個建築和鋼管秀要用什麼，那就不同，那個不同。
辯護人
    你剛才不是不記得為什麼要墊高，後來為什麼又想起來是因為要做鋼管秀？
證人
    所以你讓我說，我一樣一樣我從頭接下來，我就有辦法，你給我問重點，我就沒
    辦法回答。
辯護人
    你以前在中機組的時候曾經有說，你只有去過巧歌一次，就是九十二年二月十一
    日那天，那一次是因為壬○○打電話給你，跟你說，他才剛開幕，你也不曾去過
    ，不曾來過，來給我看一下，你就跟他說，我們來知道地點一下這樣，這是你在
    中機組說的，是不是？
證人
    我不記得了。
辯護人
    我提示筆錄給你看。
    （請審判長提示調查站的筆錄，譯文在本院卷第二０六頁）
    你在調查站，他說那間卡啦ＯＫ叫巧歌嗎，你說什麼我也不知道，我只去過一次
    對啦，不是二月十日那天去的嗎，經過一天吧，二月十日是你被中機組約談的第
    二天你去的，因為他打電話給我，我就講三月十五，三月十五，他才跟我說，我
    才剛開幕，你也不曾來過，來給我看一下，沒有消費，你在這邊說，我只去過一
    次。他說你不曾來過，後面，你跟他說，我們來知道地點一下這樣，這是你說的
    嗎？
證人
    對，這我說的。
辯護人
    沒有錯？
證人
    嗯。
辯護人
    你在中機組說你只去過一次，開幕之後去知道地點一下，這是表示說，他巧歌在
    開幕之前，你根本就沒有去過現場，對不對？你在中機組這樣子的說法，表示你
    在他開幕之前，根本就沒有去過嘛，所以才要去知道地點，對不對？
證人
    有，我有去，自開始就有去。
辯護人
    你在中機組說，你是去知道一下地點。
證人
    但是，他開業後才去的，開業後才去的，事先就有去看過了，地點有去看過了。
辯護人
    你既然之前有去過，何必還要再去知道地點？
證人
    （沈默）
辯護人
    你那個知道地點，是表示你沒有去過嘛？
證人
    那就是我們應話比較不會應，那裏我有去過了，有去看過了。
辯護人
    你在中組機說你只去過一次哦，一次哦？
證人
    那是開幕啦，開幕之後我有去。
辯護人
    你為什麼不跟調查員說，你之前也有去過好幾次？
證人
    之前好像去過二次的樣子。
辯護人
    你為什麼不告訴調查員？當時你為什麼告訴調查員你只去過一次呢？
證人
    他那時候問我，就沒問這樣，他問開業以後，你才去‧他是這樣問我的好像，開
    業之後我才去過一次而已。
辯護人
    你上次有看過手機譯文，就是你跟壬○○通話的，你在那通通話中所說的水泥、
    砂子、股東會議這些事，你究竟是在說阿扁還是在說巧歌，你的說法是說有可能
    是講兩間其中的一間，還是把這兩件事混起來講，你能不能確定一下？
證人
    那時候‧
辯護人
    你記得是哪一間，還是把兩間混在一起講，你聽得懂我的意思嗎？
證人
    我聽得懂，我聽得懂。
辯護人
    你是把兩間混在一起講，還是事後你在解釋的時候，忘記當時是在講哪一間？
證人
    有記得當時在講是全在講阿扁那間，全在講阿扁那間。阿扁那間頂讓，都要打掉
    。因為我先說阿扁以後，他才自己去找，去找巧歌的。
辯護人
    王先生，你這通電話是在講阿扁的事，是不是？
證人
    阿扁的事，對啦。
辯護人
    不是在講巧歌的事？
證人
    這‧我也‧
辯護人
    你有沒有辦法確定，還是兩間都有可能？
證人
    阿扁那間的大部分比較多。
辯護人
    你要確定哦，確定是在講哪一間。如果你不能確定，就說你不能確定。
證人
    我想一下，因為‧我說完，我跟他說阿扁這間講不成，他才自己去巧歌。阿扁這
    間的樣子，都全說阿扁這間。
辯護人
    你確定是在講阿扁這間，是不是？
證人
    對。
辯護人
    是？確定？
證人
    確定，確定。
辯護人
    那你以後不可以再說不確定了哦。你今天在這邊把他確定是在講阿扁哦。
證人
    嗯。
檢察官
    審判長是不是休息一下。
審判長
    辯護人的意見？
辯護人
    沒有關係。
審判長
    休息十分鐘。
（休息十分鐘。）
辯護人
    手機譯文講的是阿扁那間店的裝潢，你確定哦，我們就針對阿扁這間來問你哦？
證人
    好。
辯護人
    阿扁這個店的時候，你和壬○○原來就打算要合夥經營嗎？
證人
    嗯。
辯護人
    你跟他都是股東，你們兩位都是股東成員，為什麼你在手機裡面還會提到，另外
    還有一個股東會議？另外這個股東會議，還會跟你們兩個人說到水泥、起厝什麼
    事，會幫你們攪得很好適？為什麼另外還有一個股東會議？這個股東會議，是哪
    一些人組成的？
證人
    因為那時候，我們有‧有要做阿扁那間的時候，我記得有幾個，我們有幾個，有
    跟人說過，這樣啦‧
辯護人
    你就講到這邊嗎？你的回答是這樣而已哦？
證人
    沒，我也忘記了，我現在忘記了。
辯護人
    你在手機裏所說的這個股東會議，有沒有包括你和壬○○兩個人？
證人
    沒呢，因為那時候是黃董，他們那時候有在說，他們要合夥，那時候沒有呢，沒
    有說到壬○○哦。
辯護人
    你這句話，意思是說，壬○○不是股東嗎？
證人
    壬○○是股東，他是這邊的，這邊歸這邊，這邊歸這邊。
辯護人
    壬○○不用去開會？
證人
    他免啦，因為這邊我來講一講。
辯護人
    你要不要去開會？
證人
    （不答）
辯護人
    你要不要去開會？
證人
    啊？
辯護人
    你要不要去開會？股東會議你要不要去開會？
證人
    我也免去啦。因為他是，黃董是要邀幾個人下去股東嘛，他說如果要做鋼管秀，
    他要下去招股東嘛，這樣嘛。他那時候是這樣跟我說的嘛。
辯護人
    你的意思是，你和壬○○都沒有權利參加這個股東會議，只是出錢做股東，可是
    沒有權利參與經營，沒有權利去決定怎麼經營，怎麼裝潢，你是這個意思嗎？
證人
    那時候是說，股東是他們說好，我們這邊再來執行，再來進行啊。算作雙方面嘛
    ，雙方面這樣嘛。那時候就這樣嘛。
辯護人
    所以你的意思是說，阿扁這間店，你們有兩個股東會議？你跟壬○○是一邊，黃
    董他們是一邊？
證人
    對，對，這樣對，對。
辯護人
    你的意思是有兩個股東會議，一個公司一間店會有兩個股東會議。
    繼續問你，按照當時，你們還在研究說要怎麼施工，怎麼鋪，怎麼打，怎麼裝潢
    ，這個進度看起來，應該是你們在施工以前，就先要開股東會議決定要怎麼做，
    怎麼會你在手機裡面，講到說，交厝之前，一定要有一個股東會議，怎麼會從裝
    潢跳到交厝？應該是裝潢之前開會討論，怎麼會是說交厝之前，一定要有一個股
    東會議呢？
證人
    現在就是，這間厝，不是黃董他的，這間厝，他還跟人租的，他還跟人租的，算
    還有一個房東，他跟人租的，現在，算他有他的權利，他的一個，反正，他跟一
    個人租的，說租八、九年了‧（沈默）
辯護人
    請問你，這和交厝，有什麼關係？
證人
    現在他跟他租，換我們要跟他租，換我們要跟他租。
辯護人
    這和交厝有什麼關係？
證人
    租就是，厝要交給我們，契約寫一寫，你要交給我們嘛。
辯護人
    你在這通手機說「幫忙」到這樣，你跟壬○○，你們究竟是在幫誰的忙？是幫股
    東會議的忙嗎？是不是？
證人
    這我也不記得了，現在我們是，我們幫忙是，現在是在說厝的那個問題。
辯護人
    你說幫忙，是不是壬○○在手機裏面提到的那個「豬頭豬腦」的人？是不是在幫
    那個人的忙？
證人
    我也不知道他說豬頭豬腦是什麼意思。
辯護人
    那個人是不是甲○？
證人
    那不是啦。
辯護人
    你當時在中機組的時候，你說阿扁的店的老板，你起先說是姓王，三橫一豎王。
證人
    我現在跟你報告，黃還王，我就不知道了，是黃哦，我起先就說是黃，再怎樣我
也是說黃，他給我寫成王去。黃哦，草頭黃。
辯護人
    我們錄音帶聽的很清楚，你在一開始的時候說的是王董，他是姓王還是姓黃？
證人
    姓黃，姓黃，但是黃和王，我是絕對不會黑白說，因為他和我有錢的來往，我知
    道他姓黃嘛，黃和王這，可能是我音不正，還是怎麼，一定是那個黃，我不會講
    那個王。
辯護人
    王先生，王的台語是什麼？
證人
    黃啊（台語發音）。
辯護人
    王的台語？
證人
    （沈默）
辯護人
    你自己姓王，王的台語發音是什麼？
證人
    王啊（台語發音）。
辯護人
    那兩個音發的很像嗎？
證人
    現在不知道他跟我問什麼，我說，姓、姓黃啊。
辯護人
    （請審判長提示手機譯文。本院卷第一卷第一九五頁。）
    王先生，這份是你跟壬○○的手機錄音的譯文，你從這邊開始看，你一句一句的
    解釋出來給我們聽，因為你已經確定這個是在講阿扁的店了，那你就從這邊開始
    解釋，好不好，你就不要再講到巧歌那裏去了。上面這個王就是你，葉是壬○○
    ，這是你和壬○○的手機譯文。
證人
    （沈默，檢視手機譯文）
辯護人
    王先生你全部把他看完之後，要你解釋一下給我們聽。
證人
    你問，你問，我給你回答，不然這個，我‧
辯護人
    你看著這個字來解釋，是在講什麼，是在講什麼？
證人
    這就在講，都講到厝的事。
辯護人
    你看著這個，一句一句解釋給我們聽。
證人
    這我不知道怎麼說，現在我要怎麼說，要怎麼解釋。我現在都不記得了。
辯護人
    你現在收入的來源是什麼？
證人
    （沈默，不答）
辯護人
    收入的來源，你本人，收入的來源是什麼？你有工作嗎？
證人
    我都在給人‧
辯護人
    你收入的來源是什麼？
證人
    收入的來源啊，介紹買賣房子，做什麼，那些的。
辯護人
    你每月平均收入多少？
證人
    不一定。
辯護人
    你在外面有沒有欠債？
證人
    有。
辯護人
    欠多少錢？
證人
    （沈默，不答）
辯護人
    你欠多少錢？你外面負債多少？
證人
    好幾百。
辯護人
    幾百？
證人
    上千萬。
辯護人
    幾千？
證人
    啊？
辯護人
    幾千？
證人
    將近‧‧我也記不起來了。
辯護人
    幾千萬？你記不起來你外面欠多少錢了？幾千萬你不記得了？
證人
    將近一千萬。
辯護人
    將近一千萬是不是？你剛才說幾千，現在又說將近一千萬。
    請問你，開元寶大樓那棟房子是你自己買的嗎？
證人
    我兒子。
辯護人
    是你兒子自己出錢買的，還是你出錢的？
證人
    我兒子。
辯護人
    你在開元寶大樓住了幾年？
證人
    四年了。
辯護人
    你認識李建忠律師嗎？
證人
    ‧認識。
辯護人
    你有沒有欠他錢？
證人
    有啊。
辯護人
    你為什麼欠他錢？
證人
    那時候朋友啊，向他借的。
辯護人
    你跟他借錢做什麼用？
證人
    那十來年了，也不記得了。
辯護人
    你不記得為什麼跟他借錢？
證人
    有啊，知道啊，有跟他借啊。
辯護人
    你還了沒有？
證人
    還沒。
辯護人
    多少錢？
證人
    那我有寫下來，不知道二十幾萬的樣子，二十萬，二十幾萬。
辯護人
    二十幾萬？
證人
    嗯。
辯護人
    你不記得為什麼要跟他借錢了，是不是？
證人
    借錢去軋票。
辯護人
    你認識張和壁嗎？
證人
    認識啊。
辯護人
    你有沒有欠他錢？
證人
    有啊。
辯護人
    你為什麼跟他借錢？
證人
    那時候就做生意失敗啊。
辯護人
    欠他多少？
證人
    本票不知幾，支票不知幾百，那是利息，利滾利啊。
辯護人
    本錢，你跟他借了多少本錢？
證人
    本錢，我也不記得了本錢。
辯護人
    還了沒有？
證人
    還沒。
辯護人
    都還沒有還？
證人
    嗯。有啦，有一些還他了。
辯護人
    你現在有收入的職業是什麼？你有幾種職業？
證人
    替人軋票，介紹房子。
辯護人
    你替人軋票，可以賺錢，是不是？
證人
    可以啊。
辯護人
    你曾經擔任廖福本立委的助理嗎？
證人
    嗯。沒，沒有啦。
辯護人
    你有當過他的司機嗎？
證人
    有。
辯護人
    從什麼時候開始到什麼時候？
證人
    （沈默，不答）
辯護人
    民國幾年到幾年？
證人
    不記得了。
辯護人
    你為什麼離職，你當廖福本立委的司機為什麼會離職？
證人
    我不是做他的司機，我只是幫他開車。
辯護人
    你幫他開車，但是不是他的司機？
證人
    不是。
辯護人
    但是你幫他開車？
證人
    嗯。
辯護人
    你開了幾年？
證人
    也沒。偶爾這樣而已，他如果回來，叫我要去，這樣而已，這樣而已。
辯護人
    你上次開庭有說，你有作過台中廣三ＳＯＧＯ的建築工程，請問你是負責那些部
    分的工程？
證人
    大理石。
辯護人
    地板的大理石嗎？
證人
    都有，牆壁也有。
辯護人
    你的上包是誰？什麼公司？
證人
    什麼公司我也不記得了，高雄啊。
辯護人
    我問你公司？
證人
    我不知名字。
辯護人
    負責人？
證人
    （沈默）
辯護人
    都不知道啊？
證人
    嗯，都不記得了。
辯護人
    你其他還有作過哪一些工程？有沒有什麼其他什麼大的工程？
證人
    還有像大將，大將，‧都是我填的。大將那，紡織那個。
辯護人
    你做哪部分的工程？
證人
    土木。那都是我填的。
辯護人
    你認識劉泰漢嗎？
證人
    認識。
辯護人
    你是不是有作過雲林漢記公司的工程？
證人
    沒有，那時候沒有。
辯護人
    你在中機組說，你有在做「拍房子」，也就是法拍屋的買賣，你在中機組這麼說
    ？
證人
    嗯。
辯護人
    請問你是從什麼時候開始在作法拍屋的買賣？
證人
    （沈默一陣）
    差不多八、九年前，八年。
辯護人
現在還有嗎？
證人
    現在還是偶爾陸陸續續。
辯護人
    是你自己作，還是跟別人合夥一起做？
證人
    就你這間要賣，我就帶人來買。
辯護人
    買下來是你在出錢嗎？
證人
    沒有，比如說你要賣，就交待一下，我就幫忙找人來買。
辯護人
    所以你只是介紹而已，是不是？
證人
    嗯，嗯，嗯。
辯護人
    你介紹買過哪幾間法拍屋？在哪裏？
證人
    台中，台南，高雄，都有。
辯護人
    後來有沒有賣出去？
證人
    全部都有賣出去。
辯護人
    你有沒有資料可以讓我們去查？你可以把地點，什麼路告訴我們嗎，有資料可以
    提供給我們嗎？
證人
    那都沒資料了啦。
辯護人
    你到現在不是陸陸續續偶爾都還有在做嗎？
證人
    嗯。
辯護人
    那你把你最近介紹的一間告訴我們。
證人
    北園街六之三，六樓之二，一個尼姑，跟我買的。買二百五十幾萬，二百六十五
    萬。我買二百二十。
辯護人
    你跟台南高分院的法官林永茂有沒有互相認識？
證人
    都沒有。
辯護人
    你知道他這個人嗎？
證人
    知道。
辯護人
    你為什麼會知道他這個人？
證人
    因為我有案件他審判的。
辯護人
    那個案子是誰告你的？
證人
    張和壁的樣子。
辯護人
    告你什麼罪名？
證人
    詐欺啊。
辯護人
    丑○○和壬○○都有說過，你曾經告訴他們二人，你跟林永茂很熟的事。你有沒
    有說過？
證人
    沒有。
辯護人
    你有沒有告訴過丑○○和壬○○，說你和林永茂一起合夥投資法拍屋，是由你去
    操作？
證人
    那不可能啦。
辯護人
    你有沒說過：「林永茂有買賓士車，是借用你的名義去買的」？
證人
    那不可能啦，這種話，他們又不是三歲小孩。
辯護人
    你有沒有跟藍說庭光說過：「林永茂住在開元路附近的長榮路」？
證人
    沒有啦，我不曾提起。
辯護人
    你是不是有邀請過丑○○去和林永茂去聚餐？
證人
    不可能啦。
‧‧‧‧‧‧‧‧‧‧‧‧
辯護人
    你有帶子○○去過虎尾丑○○事務所介紹案件，有沒有？
證人
    有。
辯護人
    那次你帶子○○去，是你跟丑○○第一次見面，是不是？
證人
    嗯。
辯護人
    根據丑○○提供給我們子○○當初委任他的資料，當時大概是在九十一年的五月
    底左右，是不是？對這個日期你有沒有意見？
證人
    我不記得了。忘記了。
辯護人
    你在認識丑○○以後，你有沒去過台南高分院？
證人
    （沈默一陣）
    你說怎麼樣？
辯護人
    你認識丑○○以後，你有沒有去過台南高分院？
證人
    有。
辯護人
    去過幾次？
證人
    嗯‧ 也不記得幾遍了，因為我有和丑○○去，都有嘛。
辯護人
    你說都有，是什麼意思，除了丑○○以外，還有誰？
證人
    壬○○也有去，啊我就‧這樣嘛。
辯護人
    去過幾次？
證人
    也不知道幾次，和他們去過好幾次，也不知道是兩次，還是幾次。
辯護人
    每一次都是跟丑○○跟壬○○去，是不是？
證人
    嗯，我有和他們去。
辯護人
    為什麼會跟他們一起去台南高分院？
證人
    那時候大家作夥都不錯，啊朋友，陪他們，他邀我說要去嗎，我要開庭什麼的，
    下午來吃飯這樣這樣。
辯護人
    每一次都是要去吃飯，所以去？
證人
    不是，這是我們好意，來到這裡，不是說每一次要吃飯，啊咱們就去了，說，等
    一下若是沒事可以去吃飯，這樣啦。
辯護人
    有沒有特別為了什麼事情而已？
證人
    沒啦。
辯護人
    你以前在中機組，還有在檢察官那裏的回答，是不是都是照實說的？
證人
    嗯。對啊。
辯護人
    當時的記憶，比現在應該清楚吧？
證人
    嗯。
辯護人
    對不對？
證人
    對。
辯護人
    王先生，不好意思，我的問題，你不要用點頭搖頭，因為我們這邊有錄音，所以
    你要回答。
證人
    好。
辯護人
    之前你在檢察官那裏說：你不曾和丑○○的當事人講過案情或者指導開庭回答，
    你這樣說，是實在的，是不是？
證人
    實在啊。
辯護人
    請問你和丑○○一起去台南高分院的時候，你有沒有和丑○○的當事人講過話？
證人
    哪一個當事人我就不知道了。
辯護人
    有沒有？有沒有跟他的當事人講過話？
證人
    有。
辯護人
    幾次？
證人
    一次而已的樣子。一次而已。
辯護人
    只有一次？
證人
    嗯。
辯護人
    對方是誰？
證人
    對方我不認識。
辯護人
    是不是甲○？
證人
    我不知道。
辯護人
    你那一次跟他的當事人講話，你是跟他講一些什麼內容？
證人
    我也沒說什麼，我只有說，那個，那叫做庭上在問什麼，要注意聽，這樣而已。
    只有這樣而已，你去問證人，問他的人，看是不是真的這樣。
辯護人
    上次開庭，有三個人在法庭上指認你，這三位你認識他們嗎？你見過嗎？
證人
    見過。
辯護人
    三位都見過，是不是？
證人
    不清楚。
辯護人
    哪幾個見過？
證人
    也沒什麼印象，但是曾經見過。
辯護人
    三位都去過，都見過，是不是？
證人
    嗯，有見過。
辯護人
    你見過他們三位幾次？
證人
    一次而已的樣子。
辯護人
    你見到他們那個時候，大概是什麼時候？
證人
    這我不記得了。
辯護人
    依照我們的資料，你在他們開庭的時候，見過他們三位那一次，至少是超過二年
    二個月。
證人
    我不記得了。
辯護人
    你見過他們這一次，經過了二年二個月，你還記得，可是你之前很多事情，印象
    都說你記憶不好，你的記憶為什麼會這樣？
證人
    人記得，人和這個就不同。
辯護人
    你是想記就記，想忘就忘嗎？
證人
    沒啦，不是這樣，人記得，人的面容就一定不會改變。
辯護人
    上次來指認你的那三位證人，當場說的話，你當場有聽到嗎？
證人
    有。
辯護人
    你有跟壬○○、丑○○還有丑○○的司機阿德，你們有去過帝王花酒店吧？
證人
    丑○○有啦，壬○○有啦，另外我就不知道了。
辯護人
    另外的是誰？
證人
    就你說的另外的那個人，那我就沒印象了。
辯護人
    他的司機阿德，你沒印象嗎？
證人
    沒印象。
辯護人
    當時還有什麼人在場？
證人
    不記得了，只記得十幾個，幾十個。
辯護人
    子○○有沒有去？
證人
    也不記得了，有幾十個，十幾個。
辯護人
    阿德到法院來作證說，他在帝王花的時候，他有跟你講，他是斗六廖信凱議員介
    紹來當丑○○司機的，你想看看，你記得這個人嗎？
證人
    不記得了，沒印象。
辯護人
    你知道丑○○有司機嗎？
證人
    我不知道。
辯護人
    我提醒你一下，那天你們去帝王花，是因為隔天子○○要去台南高分院開庭，因
為是你介紹子○○的案件給丑○○，所以當天子○○和丑○○要討論案情，你去
    關心，你們在獅子王二樓，接下來，你們就去帝王花，想想看，是不是這樣？
證人
    這我不記得了。
辯護人
    你記得你們是從哪裏去到帝王花的嗎？
證人
    這我也不記得了。
辯護人
    你們怎麼約的，是從法院一起去的，還是從獅子王一起去的？
證人
    這我真的不記得了。
辯護人
    在你們去帝王花的隔天下午，子○○有開庭，你也有去吧，去台南高分院，是不
    是？
證人
    不記得了，這我也不記得了。
辯護人
    你仔細再回想一下好不好，否則我們只好再聲請法院傳訊阿德和子○○出來作證
    。
證人
    我不記得了。
辯護人
    在帝王花那一次，是誰付的錢？
證人
    我付的樣子。
辯護人
    在帝王花的第二天，開庭之前，你是不是就有去到台南高分院，你有先在外面跟
    子○○說話，開庭的時候，你也有進去旁聽，開庭之後，你又跟丑○○、子○○
    ，以及子○○的女朋友、阿德這些人，在台南高分院外面，大樓外面說話，是不
    是？
證人
    這我不記得了。
辯護人
    你總共陪子○○去台南高分院開庭幾次？
證人
    沒啦，我都只陪丑○○而已。
辯護人
    子○○是你的朋友嗎？
證人
    嗯，朋友。
辯護人
    有欠你會錢嗎？
證人
    有。
辯護人
    你跟他很熟嗎？
證人
    也沒有很熟。
辯護人
    他欠你多少會錢？
證人
    也都不記得了。好像是跟我借票。
辯護人
    他還了嗎？
證人
    還沒。
辯護人
    他欠你錢，欠你會錢，你又帶他去丑○○的事務所介紹他們認識，為什麼你在檢
    察官那裏，在跟丑○○對質的時候，你會想不起子○○的名字？
證人
    （沈默一陣）
    那時‧‧
辯護人
    當時，你是假裝不記得嗎？
證人
    沒啦，有時候‧叫什麼，我都不記得了，我都不記得了。
辯護人
    你知道丑○○事務所，以前有一位魏律師？
證人
    不知道，那都不知道。
辯護人
    你有沒有見過這位卯○○律師？
證人
    我就不認識他，要怎麼見？
辯護人
    你有沒有在開元寶大樓那邊，跟卯○○律師見過面？
證人
    我就不認識他，還見過面，見不知道見什麼人，我就不認識他。
辯護人
    請你再想一想好不好。
證人
    沒，我不認識他，這個人我完全不認識他。
辯護人
    有一次，壬○○找你去他開元寶他家，泡茶，他有介紹一位年輕人，男的，給你
    認識，跟你說這一位是丑○○事務所裡面的律師，魏律師，是不是有這一回事？
證人
    沒有哩。
辯護人
    你仔細回想一下。
證人
    沒有，沒有，沒有。
辯護人
    你見過壬○○的女朋友嗎？
證人
    見過啊。
辯護人
    她叫什麼名字？是不是叫小如？
證人
    我也不記得了。
辯護人
    她跟壬○○住在一起嗎？
證人
    我要是去他們那裏坐，都有看到她。
辯護人
    你有單獨見過她，還是你看到她的時候，她都是跟壬○○在一起？
證人
    壬○○有在家的時候，我才有去。
辯護人
    你曾經有交給壬○○一張五萬元的支票？
證人
    嗯。
辯護人
    請問那是什麼時候的事，你還記得嗎？
證人
    不記得了。
辯護人
    大約是？
證人
    不記得了。
辯護人
    你在哪裏把這張支票交給壬○○的？
證人
    在他家，在他家的樣子。
辯護人
    在開元寶大樓壬○○的住處嗎？
證人
    好像是。
辯護人
    當時還有其他什麼人在場？
證人
    也不記得了。
辯護人
    那次除了五萬元的支票以外，你那次有沒有另外拿六十五萬的現金給壬○○？
證人
    沒有。
辯護人
    有一筆二十八萬八的錢，你知道那筆錢，你是向壬○○借的，還是向丑○○借的
    ？
證人
    我向丑○○借的。
辯護人
    你之前在中機組，在檢察官那裏，一直說，而且在跟丑○○對質的時候都說，你
    是跟壬○○借的，為什麼你當時不說是跟丑○○借的？
證人
    是壬○○拿給我的啊，他在問我的時候，我就這樣說，壬○○拿給我的啊，壬○○親手拿給我的，這樣啊，壬○○人也在這裡，他親手拿給我的啊。
辯護人
    你是跟丑○○借的哦？
證人
    嗯。
辯護人
    你跟他借錢的時候，有沒有說這個錢要拿去做什麼用？
證人
    那時候不知道要跟他借要做什麼用的。
辯護人
    那是你跟丑○○借錢的第一次，是不是？
證人
    什麼？
辯護人
    你剛才說這個二十八萬八是跟丑○○借的，那是你向他借錢的第一次，是不是？
證人
    嗯。
辯護人
    是。是不是唯一的一次？你後來有沒有再跟他借過錢？
證人
    沒有啦。
辯護人
    嗯？
證人
    沒有。
辯護人
    你在中機組曾經說過，你是因為要跟人家合夥標房子，因為欠錢，所以向壬○○
    借錢，你當時是這樣說的，對不對？
證人
    嗯，我也不記得了。
辯護人
    你當時這麼說，是不是實在？
證人
    對啊，都實在啊。
辯護人
    後來你有去標房子嗎？你拿到這筆錢以後，有去標房子嗎？
證人
    沒有啊。
辯護人
    你在中機組的時候，你說，壬○○在二月十一日在巧歌跟你討錢，你有答應他三
    月十五日要還剩下的錢，你為什麼不還？
證人
    我現在就沒錢，我有還他五萬啊。
辯護人
    你當初跟他說是要標房子，所以借錢，後來你沒有標房子，錢應該還在啊，你為
    什麼不還他？你要賴帳嗎？
證人
    我哪有要賴帳。
辯護人
    那你沒有標房子，錢為什麼不還他？你真的要去標房子嗎？
證人
    真的啊，哪有假的。
辯護人
    那沒有標到，為什麼錢不還？
證人
    我錢也不曉得用到哪裏去了，我也不知道，我也不記得。
辯護人
    中機組調查員在九十二年二月十日去你家找你，你有當著調查員的面打電話給壬○○，是不是？
證人
    我也不記得了。
辯護人
    你在調查站的時候，你有跟這位張組長說，你當著他的面打給壬○○？
證人
    哦，有，有，對，這樣有，有。
辯護人
    那通電話你和壬○○講什麼事？
證人
    我的票，怎麼會，中機組來找我，我的票，我有背書嘛，我拿客票給他，怎麼會
    他拿這張票來找我，我是打給壬○○，問他是怎麼會拿這張票來找我，這樣嘛。
辯護人
    當天中機組調查員離開你家以後，當天，壬○○曾經有打一通電話給你，通聯資
    料裡面，他有打一通電話給你，那通電話他跟你說什麼？
證人
    我不記得了，可能是說我還你錢，怎樣怎樣，他在問這個原因，也是為了這張票
    的原因，是這樣而已啦。
辯護人
    他有沒有在電話裡跟你說，中機組已經跟他約好了二月十二日要去地檢署？有沒
    有在電話裡跟你說這件事？
證人
    這我不記得，我都不知道。
辯護人
    你在中組機的時候說，二月十號中機組調查員去你家找你的隔天就是二月十一號
    ，你有去巧歌找壬○○，這是你在中機組說的，你為什麼會去巧歌找壬○○？
證人
    我是去問他，到底是怎樣，我還你錢，怎麼票會出問題，我是去給他問這些，我
    當然要去問啊。
辯護人
    你之前在中機組的時候，調查員問你說你去巧歌做什麼，你說你去給他看一下地
    點，你並沒有說，你去問這張五萬的支票為什麼會出問題，你是說因為壬○○在
    跟你催那筆二十八萬八的借款，為什麼你那時候不講你去找他是為了這張五萬元
    的票的事？
證人
    他在給我問，都只有問一個重點而已，我都‧像你現在給我問，他現在問這樣，
    你給我問這樣，他都只給我問一個重點而已。
辯護人
    你有沒有告訴壬○○，你在巧歌那一天，二月十一號你到巧歌去，你有沒有告訴
    壬○○，中機組問了你一些什麼事？
證人
    （不答）
辯護人
    你有沒有告訴他？
證人
    沒，壬○○給我問的啦。問說他找你做什麼，他就說，我這張票怎麼跑來你這裡
    ，我這張票是跟壬○○有什麼關係啦。
辯護人
    王先生，壬○○那天有沒有跟你討錢？
證人
    從很早前就在催了。
辯護人
你有沒有教壬○○，他第二天要去約談的時候，要怎麼回答，怎麼說？你有沒有
    教他怎麼說？
證人
    沒啦，這沒有啦。
辯護人
    第二天，就是二月十二號，你有接壬○○去雲林地檢署開庭，有沒有？
證人
    我也不記得了。
辯護人
    你常常載人到雲林來嗎？從台南到雲林來開庭嗎？
證人
    沒有，不曾啦，我哪有‧
辯護人
    所以這麼特殊的事情，你怎麼會不記得呢？如果有的話，一定會記得啊。
證人
    （沈默一陣）
    你說我載什麼人？
辯護人
    載壬○○。因為小如戊○○到法院來作證，還有阿德庚○○到法院來作證，都說
    壬○○在二月十二日當天早上來雲林地檢署報到，是你去獅子王載他來的。你想
    不起來了嗎？
證人
    哦，不是我給他載的啦，是一個另外一個給他載的啦。我有來啦，對啦，對啦，
    我就想說我沒有給他載哩。
辯護人
    你去接他，沒有錯吧？
證人
    嗯嗯嗯。
辯護人
    你去獅子王接他？
證人
    嗯嗯嗯。
辯護人
    你為什麼這麼好心，要接他從台南到雲林來，陪他一起去地檢署？
證人
    啊這講起來比較不會不好意思，我就是欠他錢，他一直討，我順便好意，陪他來
    ，我就是這樣。
辯護人
    你剛才不是說，你是跟丑○○借錢嗎？
證人
    錢，丑○○都沒有向我討過，都是壬○○在跟我討，錢是壬○○拿給我的。丑○○寄錢，丑○○還跟我交待，他寄錢給壬○○，叫壬○○拿給我，不然丑○○的
    簿子可以查。
辯護人
    你在中機組還有檢察官那裡都說，有一個阿德，到開元寶大樓找過你，要你頂罪
    ，是不是？
證人
    嗯。
辯護人
    這個阿德，跟丑○○是什麼關係？你有沒有問這個阿德？
證人
    我也沒什麼印象，也不記得了。
辯護人
    你跟檢察官說，阿德有叫你配合，給藍律師出來，要擺平，就可以擺平你的啦，
    等藍律師出來之後，這個事情就沒事了，你說的這個都是實在話吧？
證人
    那個，對，那時候，對。
辯護人
    請問你，你這句話說，藍律師要擺平，就可以擺平你的，要擺平你的什麼事？
證人
    他就說，我如果擔起來，我如果擔起來，我擔起來他就給我擺平啊。
辯護人
    意思是，你進去關，換丑○○、壬○○出來嗎，是不是？
證人
    我沒有講這樣，他說，這個事情你去擔起來。
辯護人
    阿德有沒有這樣講？
證人
    我也不記得他怎麼說的。
辯護人
    阿德有沒有告訴你，為什麼要你出來替丑○○、壬○○二個人頂罪，有沒有告訴
    你原因？
證人
    我是印象中，他就藍律師在關，他沒辦法在外面操作，你下來擔罪，給他出來，
    他就可以出來操作，就這樣而已。我的印象中這樣啦。
辯護人
    請問你，除了子○○這個案子以外、你和丑○○還有壬○○的交情如何？交情算
    好嗎？
證人
    不壞啊。
辯護人
    好到什麼程度？
證人
    我沒辦法形容啊。
辯護人
    你在中機組、檢察官那裏說，你跟丑○○只見過兩次面，你跟丑○○的交情，見
    過兩次面就很好嗎？
證人
    這‧
辯護人
    用你自己的感覺。你見過兩次面，是不是跟他的交情很好？
證人
    見仁見智，不然他為什麼錢借我？
辯護人
    他借你錢，是不用還嗎？
證人
    要啊，他說要買一台ＢＭＷ休旅車‧叫我‧因為那時候‧
辯護人
    王先生，你沒有還嘛，你是不必還嗎，你認為交情好，所以不必還嗎？
證人
    有啊，我有還五萬，哪有沒還。
辯護人
    其他的不必還嗎？
證人
    有啊，壬○○也是在跟我討，我這一陣子，給人家跳票跳到這樣。
辯護人
    你自己認為，丑○○有什麼理由，他相信你會為他頂罪，而以找你幫他頂罪？他
    為什麼會找你幫他頂罪？
證人
    這我就不知道意思了。
辯護人
    你自己的認為，你自己的想法，他有什麼理由會去找你幫他頂罪？
證人
    這我也想不出來，我自己也想不出來。
‧‧‧‧‧‧‧‧‧‧‧‧
辯護人
    你以前有沒有改過名字？
證人
    啊？
辯護人
    你以前有沒有改過名字？你的名字有沒有改過？
證人
    沒有，沒改。
辯護人
    你說你在開元寶的大樓作主委，你是自己做主委，還是代理別人做主委？
證人
    代理。
辯護人
    代理誰？
證人
    我兒子。
辯護人
    你兒子叫什麼名字？
證人
    王文聖。
辯護人
    你對外都用王文聖這個名字，對不對？
證人
    沒沒沒沒。
辯護人
    你在中機組那裏曾經說過，你有偏名叫做王文聖。
證人
    王文生，生，生。
辯護人
    （請審判長提示本院卷一第二０三頁，丁○○本人四月十七日在調查站做的筆錄
    的譯文）王先生，調查員問你，你說你都叫主委主委，他問，王文聖是你的偏名
    嗎，你說，嗯，那偏名，調查員說，稱呼我主委，主委，或王文聖或王文生，這
    是他問你哦，你說嗯。他問你，王文聖，你說王文聖，他說王文聖你之前筆錄為
    王文生，他說不是王文生，是王文聖，他還跟你再確認一次哦，是不是？
證人
    我都是王文生，這我們大樓大家都知道王文聖是我兒子，我怎麼可能用我兒子。
    這裡都有寫王文生嘛，我哪有，不可能的事嘛，人家去問人家也都知道王文聖是
    我兒子，我是自從生意做失敗，我就偏名叫王文生。
辯護人
    （請審判長提示九十二年度偵字第一三八二號偵查卷第一四一頁）
    王先生你剛才看的是我們的譯文，這一份是筆錄，你自己的筆錄，你曾經說過，
    大家都稱呼我主委或偏名王文聖、王文生，這是你自己本人簽名的筆錄，你要怎
    麼解釋？
證人
    王文聖是我兒子主委，我的是王文生。
辯護人
    這是你簽名的筆錄，這時候寫錯了，為什麼不更正？
證人
    我看，所以我簽名，沒在量那些，不然我怎麼要再說王文生，法律這些我不懂就
    是這樣。
‧‧‧‧‧‧‧‧‧‧‧‧
（第三個詰問期日）
辯護人
    請你回頭看一下，旁聽席的庚○○先生，你有無看過他？
（審判長請旁聽席的庚○○起立，經確認是之前到庭作證的庚○○本人）
證人丁○○
    有。
辯護人
    你有無跟他一起去過帝王花？
證人丁○○
    有。
辯護人
    你在帝王花有跟他碰過面？
證人丁○○
    有。
辯護人
    在壬○○的獅子王電玩店，有無看過庚○○？
證人丁○○
    有。
辯護人
    你在獅子王看到他的那次，是不是你們從獅子王直接出發去帝王花？
證人丁○○
    我不清楚。
辯護人
    不清楚，是你忘記了，還是你不知道，還是你無法回答的原因是什麼？
證人丁○○
    我不清楚，我跟他見差不多好幾次面，他也去找過我。
辯護人
    你在台南高分院，有無見過庚○○？
證人丁○○
    有。
辯護人
    在高分院幾次？
證人丁○○
    一次或兩次。
辯護人
    是不是在子○○開庭的時候？
證人丁○○
    是。
辯護人
    請問你，庚○○是不是你在檢察官那裡說，壬○○被收押後，有去開元寶大樓找
    過你的那位阿德？
證人丁○○
    是。
辯護人
    你在開元寶見到阿德的這一次，之前是不是跟他見過好幾次面了？
證人丁○○
    差不多兩次。
辯護人
    你知道他是丑○○的司機嗎？
證人丁○○
    不知道，因為那時候，有時候藍律師都自己開車，開一台ＴＯＹＯＴＡ的，那時
    候他都自己開載我嘛。
辯護人
    庚○○去開元寶找你的時候，丑○○被收押了嗎？
證人丁○○
    是。
辯護人
    庚○○去找你的時候，你有問他他跟丑○○的關係嗎，為什麼要他要去找你講這
    個案子的事情？
證人丁○○
    他那時候去找我是晚上，晚上差不多‧。
辯護人
    我問你有無問他，他跟丑○○是什麼關係，為什麼會為了這個案子去找你？你有
    沒有問他？你剛剛說你不曉得他是丑○○的司機嘛。一個人平白無故去找你講這
    件事你不會覺得很奇怪嗎
證人丁○○
    但是他有跟他在一起過啊。
辯護人
    昨天你為什麼說之前沒有見過這位庚○○，沒見過這位阿德？
證人丁○○
    我說有，沒有印象啊，你現在說庚○○是什名字我沒有印象啊，名字我不知道。
辯護人
    你在偵查中跟檢察官說，有一個阿德去找你，我不知道阿德是誰，你是不是有這
    樣說？
證人丁○○
    對。
辯護人
    你當時為什麼沒有告訴檢察官說，阿德跟丑○○是什麼關係？
證人丁○○
    我不知道他叫阿德，我只知道他跟丑○○在一起啊！我不知道他叫阿德啊。
辯護人
    你不知道他叫阿德，怎麼會告訴檢察官說一個阿德去找你？
證人丁○○
    丑○○被收押後，他去找我，才跟我說他是阿德。
‧‧‧‧‧‧‧‧‧‧‧‧
辯護人
    你有仲介一間法拍屋給一個尼姑，這間房子是不是在開元寶大樓？
證人
    對。
辯護人
仲介那間房子是幾年前的事？
證人
    三年前。
辯護人
    昨天問你，把你最近介紹的法拍屋說給我們聽，你怎麼會說到一間三年前的法拍
    屋，在這三年來，你是不是只有仲介這間法拍屋？
證人
    不只。
─────────────────────────────────────
附件八
（被告丑○○本人於最後審判期日的答辯內容、最後陳述內容，本院卷４第一五三－
一五六頁，第一六三頁）
被告丑○○：
    關於剛才檢座提到說查證的問題，法官也問過說我以前當法官的經驗大概將近十
    年，後來當律師到現在也是四年半的經驗，那在九十一年甲○這件事情，我剛執
    業從八十九年底到九十一年，差不多將近二年，以我之前長期在公務機關裡，在
    當時的環境，並沒有機會接觸到這些社會形形色色的事情，在我當律師以後，開
    始直接面對百姓，當然司法這種走後門的事情我聽過，不是說確實講某一個人某
    個事情，但是所聽到只是非常表層的，我自己現在這樣想，如果當時在律師以及
    在社會大眾我算是新鮮人，在當時我確實是一個新鮮人，如果我是一個老手或處
    心積慮想要作這一種事情的話，手法應該不會這個樣子，剛剛有提到查證的事情
    ，我只能說，我就如同報紙上、電視新聞上面，經常在報的提款卡詐欺，手機的
    詐欺，這一種，很多高級知識份子，我們看了都覺得很離譜，怎麼會當老師，當
    教授的，會被金光黨騙五十萬、騙一百萬、騙多少錢？還有一些神棍方面，那都
    是有某一種情況之下，當然有的是貪財，我自己對這件事情上面，是因為當時一
    審的時候，建議甲○，我自己評估應該不會說被判很重，我強烈的建議他要認罪
    ，所以在當時我有一個虧欠的心，適巧在那個時候丁○○這個人出現，我上次說
    過因為我哥哥介紹的，不是我自己直接親身認識的，沒有機會去詳細的過濾這個
    人，也剛好上訴案件的傳票出來，開始也就是在那個時候，甲○在一審的時候，
    就開始有積極的意願，他也知道一審判決這樣，經有強烈的意願，如果二審沒有
    疏通，甲○大概絕對是要去執行，當時的狀況，心智上，我絕對不是因為貪財，
    但是總是在心裡被蒙蔽，至於查證現在回想是不可能的，錢交給他之後，壬○○
    他才說在大樓知道丁○○在財務信用方面有問題，如果事先知道的話，也許委託
    他去做這件事情，我的心裡就會警惕，不過那個時候，五、六月開始，認識他以
    後只見過幾次面，實在是無法查證，何況他始終都是用他這個假名，他也不是用
    他自己的名字，也許在當時他告訴我他就是丁○○的話，我腦海裡面，會有印象
    我辦過的一件案子裡面，張陳瓊素那件，涉及到一個丁○○的那個人，我會知道
    那個人他原來不是台南而是這裡的人，我會打聽，就好像說我釋放出來以後，同
    事在關心，李建忠律師他問我是什麼人？洪律師問我到底那個是什麼人？我告訴
    李律師，他就說那個人如何、如何，上次丁○○在這裡開庭詰問的時候，跟李律
    師在門口遇到他，還跟他說他借的二十五萬，什麼時候要還？我會知道說洪律師
    告訴我他在這裡以前有什麼案子，哪些案子，當然我會注意到，不過在當時，確
    實我不知道資訊，而且縱使他跟法官之間有沒有，說實在，他也不會告訴我，我
    無從查證，就好像甲○他對我去找丁○○這個人怎樣，他也一樣無從查證，在那
    種急切的心理狀態之下，大概只有希望寧可相信這個人，看有沒有辦法，那這是
    我自己在當時的心理狀態，我是按照甲○他的要求，把這筆錢，介紹丁○○這個
    人，讓他知道說這個人在處理，他見過丁○○以後，知道這個人在幫他處理，在
    當時丁○○還沒有提到說要錢的情況，所以見過面以後，後來丁○○告訴我，我
    打電話告訴甲○，甲○知道就是那一個人，就是他見過的丁○○要去處理這樣的
    事情，所以在那一通電話時，我告訴他的時候，他也沒有問我是哪裡的人物？或
    問是誰、誰、誰？因為他事先就有見過丁○○，在還沒有拿錢之前，丁○○就有
    在高分院在那裡教他，我也有告訴甲○，是這個人要幫忙，那壬○○的部分，我
    想我是始作俑者，整個事情是因為我，是我想要幫甲○，然後才去跟丁○○講，
    丁○○那當然交錢的時候，錢我還是不願意經手，一來當然是避免這些後事，二
    來也是想說，你當事人直接拿著錢找要幫你處理那個人，直接見面洽談，了解狀
    況，這樣子甲○他會熟悉整個事情，不要說經過什麼人、什麼人，他會有所懷疑
    ，那至於丁○○這個階段，他和林永茂之間，他是不是確實有本身有去找林永茂
    ，這個我實在是不曉得，至於在以前檢調一開始的供述，我沒有據實供述，當然
    是要避諱一些事情，我想要說讓自己能夠全身而退，但是收押以後我自己評估，
    那一收押，在我當時的心情而言，幾乎全盤崩潰我也沒有什麼好保留的，所以在
    四月十一日之前，我自己在想，這些證據、事情是要在審判講出來，或是要在當
    時就講出來，總是要作一個評斷，那當然檢察官質疑說一開始不講，那後來講了
    ，就不是真實，一開始當然我掌握的事證不多啦，一直在我四月十一日我供述的
    時候我所了解的狀況也不多，我只知道有錄音帶，錄音帶的內容是什麼，檢方掌
    握多少證據，我不曉得，面對這件事情，以我自己是當事人，我能夠算，大概也
    只能算到說壬○○剛開始去的時候，去應訊的時候，怎麼講一個以為可以脫身的
    事實，我自己去被收押的時候也是大概就是按照這個樣子，但是要我跟壬○○二
    個，神機妙算，算到今天整個事情發展到今天，能夠在四月十一收押禁見的時候
    ，能夠編出這一套故事來，尤其很多證據那都是從以前就存在的，能夠呼應到四
    月十一當時的那種狀況，我沒有到那麼聰明，要是那麼聰明的話也不會發生今天
    這個結果，所以我要說的是，後來講的這些是事實，不是捏造的，我沒有聰明到
    說把將來的這些事情，甚至在手機那一部分，以及能夠去影響到這麼多不同證人
    、這麼多不同角色、不同地位的人，他們的證詞。剛才檢座有提到一點說，三審
    的繕狀，甲○二審被判了以後，錢退給他以後，他有來找我因為馬上要上訴三審
    ，我是義務幫他撰狀，因為我了解案情，所以我義務幫他撰狀，我想說明的這一
    點就是說，甲○在事後他也沒有跟我有不好的關係，在當時，被害人是不是知道
    自己被騙了，或檢察官查了他才知道自己被騙了，不過被害人他自己有沒有，他
    是直接最切身這個事件經過的人，他應該是最有被害意識的，有沒有那種感覺，
    是不是這筆錢委託給我以後，我實際上沒有給他送出去，他從頭到尾完全沒有這
    種感覺過，為什麼他沒有做這一種指訴，在以前調查站、檢察官的時候他也沒有
    這麼說他曾經對我懷疑過，或有一些取巧的地方，讓他懷疑到我真的沒有幫他去
    進行這個事情，我自己在想，從他的供述裡面可以看得出來，他見過丁○○是在
    八十萬交之前、之後他見過丁○○，丁○○有出現，壬○○有告訴他說這個人就
    是幫忙處理的人，所以他腦海裡面有這段事實的存在，如果假設是完全空白的話
    ，檢察官在辦我這件的時候，他會講出來，另外一點，從整個過程裡面，上次甲○來的時候我們忘記問他，但是其實從他自己他表述的過程裡面，當初確實沒有
    約定是宣判之前還是宣判之後，才要給他，我自己沒有意識到說要在宣判之前，
    如果沒有辦法的話，要跟丁○○講，那如果沒有辦法錢就要還給人家以免將來事
    發，自己會有被質疑說是投機取巧，要僥倖看結果定奪看你錢要不要還，我當然
    確實是沒有意識到，但確實我和甲○之間，我和丁○○之間也沒有講到，錢交過
    去以後，言詞辯論之前，我還跟壬○○，當然實際的過程怎麼樣不記得，還一直
    督促丁○○，看事情進行如何，希望他儘量在宣判之前總是還有一絲的希望，總
    是能夠去成事，那時候心裡面也是忐忑不安，至於整個全盤調查證據詰問證人的
    經過，當然有一些是友性，有一些是敵性，有一些是不具友性的像甲○他們一家
    子，不會說刻意要偏坦我，他們的重點是自己能夠撇清，雖然有一些細節不一樣
    ，我自己當庭來作證，但事後我會跟壬○○我們會討論，你記得事情是怎麼樣子
    ，我記得是怎麼樣，但記憶是很模糊，確實是有很多細節，我自己不記得，所以
    有一些細節的部分，我想是這是細節的問題，至於檢察官有提到有人刻意要往什
    麼方向故意要怎麼講，我整個感覺就是丁○○最刻意，剛才檢座剛才在論告的時
    候，沒有提到手機錄音帶的內容等等，我們僅有這些可以詰問丁○○的資料部分
    ，我想如果是一個合理的事情，不是牽涉到不可告人的事情，丁○○怎麼會一而
    再，再而三，沒有一個問題是講對的，可以講到讓人相信你確實是忘記了，確實
    是混淆，只有到第三次最後一天，他來被指認，有一些問題問他，他大概知道他
    很多事情閃不掉，所以後來才會講到，關於借二十八萬八的事情，有沒有見過庚○○的這個事情。起訴書裡面主要有一個論旨，也就我今天想要一直證明的事情
    ，確實錢到壬○○那裡，有交給丁○○，這一個事實是一個重要的事實，否則檢
    察官在起訴書裡面也不會長篇大論的，要論述說錢沒有交給丁○○，沒有這一回
    事，因為如果錢確實有交給丁○○的這一個事實存在的話，檢察官大概也很難下
    筆來起訴，另外再來說我設計一個交錢的流程，然後把我避開，然後到另外一個
    人那裡去，不管是壬○○或是把錢送到那裡去，讓我跟這件事情，事後撇清關係
    ，當然這是一個很合理的推斷，不過我是這麼說，甲○硬要把錢塞給我的時候，
    我如果要設計，我會強烈拒絕，不然就不要，再不就拉倒，如果經過事先有這麼
    設想，要詐欺，或自己要撇清關係，不管是哪一種都好，我都不會把他推走，再
    不濟，這個錢收下來的話，表面上如果要做戲給甲○看的話，也不會說在當天下
    午那麼急的時間，刻意請卯○○送到那裡去，到丁○○那裡去，當然除非證明說
    我、丁○○、壬○○三個人是共同在演戲，不過演這個戲沒有意思，至少要演給
    甲○看才有意思，至於說壬○○為什麼不告訴魏律師說這一筆錢是要幹什麼的，
    我們今天是要交給丁○○要幹什麼的事，我還稍微知道利害，自己兄弟，那是自
    己要做的，告訴卯○○的話，他大概車子開不到台南，兩隻腿就軟了，以他的那
    一種情形，事不關己，他怎麼敢，絕對不敢，所以那時候壬○○他有打電話給我
    說魏律師知不知道，我說不給他知道，魏律師有問我那是什麼東西，我說不要多
    問，所以對這一部分我是要做這樣子的說明，那看整個事件的經過我自己是想要
    幫甲○，想要幫他的忙，當然這部分我很慚愧，事後我被收押以後我自己也在想
    ，那將來如果要辦我的話，我寧願是行賄的這一個罪名，那麼畢竟如果是行賄的
    話，那是我確實想要去做的不法事情，我確實有想要去作，但這個罪名以我詐欺
    ，以我在社會上那至少在我個人這一種評價上面，完全不一樣的，至於這個案件
    其他法律上，證據上的問題，我有很多話要多，大概千言萬語也講不完，我自己
    表述，為我自己辯白，到這裡，謝謝庭上。
    （以下為被告丑○○的審判中最後陳述）
被告丑○○：
    我對於自己所做過的這些這一段，從偵查以至於審判，我自己是認為遭受折磨啦
    ，自己受這個活罪，我認為是應該的，那我也不願意，不埋怨說甲○他對我做這
    個錄音，以及事後把這樣的事情張揚出去等等這些過程，是自己把他當作是一個
    贖罪的一個機會，因為以我受教於父母社會，確實是愧對社會對我的期待，以及
    對司法界這個信譽，造成這一種困擾，我也很可能喪失我對下一代教導，教他怎
    麼樣這個做一個堂堂正正的人的這種榜樣，但是對於整個的檢察官起訴認為的我
    是那個不法的意圖去詐欺，或是這種罪名，我絕對是不能接受，最後一句話就是
    我自己當作一個被告的心理來講的話，就如同一般面對審判的被告一樣，我希望
    說鈞院明察給我一個自新的機會，讓我能夠重新做人，謝謝。
─────────────────────────────────────
附件九
（被告壬○○本人於最後審判期日的答辯內容，本院卷４第一五六頁）
被告壬○○：
    報告庭上，這件事情對我來說很複雜，時間也長，叫我想也記不起來，我針對整
    個事件在我所知道的範圍裡面，我來做幾點補充跟說明，第一點，當時卯○○拿
    錢來台南的時候，我堅持和這個王先生見面認識，我相信在任何人都應該都知道
    說他拿來的這一樣東西，拿來放在桌上等這個人來，這個東西要交給誰，我想一
    般人也都可以了解，當然我的用意也是說他可以知道這些錢是要交給這個人，這
    件事情會到這麼複雜，應該是那一天我自己也覺得很意外，因為應該錢拿來是方
    先生他們拿下來，然後直接交給王先生，照說如果是這樣，今天這些事情就沒有
    了，但是事實的情形也不是方先生拿下來的，是卯○○拿下來的才有這些事情來
    發生，我相信卯○○知道這些東西是要拿給丁○○，這是我個人認為說應該會知
    道，我也希望他可以知道，所以才來做這種動作，第二點，我把王先生錄音這件
    事情，把錢拿過去給丁○○後，我會給他錄音這當中應該有一個原因啦，因為我
    不知道其他人賺錢是怎麼賺錢，但是我賺錢是很辛苦賺啦，我有在想說假如錢被
    他拿去他沒有拿來還，這樣要怎麼辦？而丑○○有再說不然要替他們還這些錢，
    來自己擔，所以在這個時候我才想說他那錢要是拿去他沒有還我們，要如何去向
    他討，我才會想到說給他錄音，之前有問我講我還有用別的方法來跟他錄音嗎？
    其實我也用很多方式要來給他錄音，只是事實我曾真正做過，只是做不好，那麼
    這錄音當時我是單純說，要是錢討不回來，一定要賠甲○嘛，因為這是我有跟丑
    ○○問耶，丑○○說他才要還，我給他錄音是說這些錢我確實有拿給他，到時是
    要還我，到時如果不還我們，我們才有辦法跟他討，才有這些他跟我講的，他和
    我講的這些內容我了解，但是在我們庭上，要來做很多的解讀，這也很遺憾，為
    什麼當時沒有錄清楚一點，因為錢拿過手後我也問過大樓這個人的素行，但大樓
    裡面這些人的，在大樓裡面沒人知道這個名，只知道他兒子的名字，那麼這些錢
    還好可以拿的回來，因為我有跟丑○○講，我們少虧七十萬了，以後剩這二十八
    萬八以後再慢慢討，第三項這張五萬塊的支票，這五萬塊的支票，他當時我也想
    不到，為什麼六十五萬就有拿了，為什麼拿著五萬塊的支票，結果是王先生本身
    才會知道，當然我拿去甲○他家的時候，錢交給他清楚了，事後拿這張律師費用
    要跟他收，他也說要不然把五萬的拿回來，當時我也堅持他們收起來啦，因為我
    個人我也感覺說也可以證明丁○○他事實上也有還我們這些錢，這都是當時我個
    人我的想法，我才會這樣做的，那麼對於丁○○他後來他還這些錢，當時我在大
    陸，什麼時候宣判的，他什麼時候把錢還回來的我是不知道啦，我在大陸的時候
    ，我記得丑○○有跟我講這個事情也沒有成，在大陸的時候我還打電話，我記得
    那時候我還在杭州的樣子，我打電話問王先生，事情辦的怎麼樣？他跟我說沒有
    辦成，錢還沒有拿回來，等拿回來再連絡我去拿，然後又再打的時候，我記得又
    再連絡的時候，我叫他拿去店裡拿給江小姐，他堅持等我回來才和他連絡才向他
    拿啦，那麼當然我回來的時候，我和他連絡，他也有跟我約時間過去家裡交，這
    是很幸運的這些錢有拿回來，當時我個人想的是說這樣就算很圓滿了，錢可以拿
    回來這樣就很圓滿了，那麼若從這事情來說我本身或者是丑○○，或者我們二個
    人共同有要來給方先生他們騙這些錢，我們來想，我們也絕對沒有那麼意思要給
    他騙，再難過的時間都經過了，我相信也不會用這種方法來賺這筆錢，對不對？
    不管是我還是在丑○○，我想我們沒有必要，也沒有這個心態來賺這些錢，這是
    對這件事情我個人一點點的心態，說給庭上做參考，謝謝。
─────────────────────────────────────
附件十
（辯護人劉志卿律師的辯護內容，本院卷４第一五八－一五九頁）
劉辯護人：
    本案中，和丁○○牽涉的地方至少有七點，第一點：卯○○攜帶甲○交付的七十
    萬到台南的時候有見到丁○○。第二點：小如她有親眼看到丁○○將這一筆七十
    萬還給壬○○。第三點：壬○○還給甲○的這筆七十萬裡面，其中五萬元的支票
    ，確實是由丁○○交給壬○○的。第四點：丁○○確實也曾經和甲○他們在台南
    高分院開庭的時候見過面，並且教導如何回答法官的應訊。第五點：壬○○在中
    機組跟他約談的前一天，丁○○曾經去過巧歌找壬○○，並且在這個壬○○去地
    檢署報到的當天，開車接壬○○到雲林地檢署。第六點：本件案發之後，阿德庚○○曾經為了這件事情去找過丁○○。第七點：壬○○曾經錄下他和丁○○手機
    通話的這些內容。以上我們所說的這些事，這些經過，如果說，牽涉到丁○○這
    個人只有一、二項，我們可以說是巧合，但是這些種種的情況、跡象，顯示丁○○確實是有涉案。檢察官剛才質疑證人跟被告兩個人的關係密切，指這些證詞的
    可信度不高，不過我們看，除了證人癸○○以外，她的證詞在檢調中和法院確實
    不符，不過，證人癸○○也在交互詰問也說明了她為什麼會在檢調中那樣說，其
    他關於證人寅○○的部份，她所證述的內容，雖然她是被告兩位的親妹妹，不過
    她所證述的內容也經由甲○、丙○○他們一家三口證實。卯○○的部份，他現在
    已不在丑○○的事務所工作，他本身要考司法官，依照他的身份地位，我們認為
    ，按照常情他不可能為了被告丑○○來做偽證。至於證人庚○○，他在案發之後
    去找過丁○○的這一點，也被丁○○本人所證實了，雖然他證述的內容跟丁○○
    並不相符，不過看得出來丁○○他的證詞是比較不可信的，包括他一開始的時候
    ，否認他認識庚○○，但是經過庚○○親自到法院來指認之後，丁○○又改口確
    實有在帝王花、台南高分院這些地方看過庚○○。至於小如，雖然她跟被告壬○○確實存在有同居的男女朋友的關係，不過從本案中非常多的事實經過可以知道
    ，小如戊○○和被告壬○○確實都是同進同出，關於這一點丁○○他也並不否認
    。這張支票的發票日，剛才審判長也提示了，這一張發票日是九十一年八月十五
    號，丁○○他自承他是開三天的票，所以這一張票應該是在八月十二號交給壬○○，壬○○是在八月十一日回國，十二號就拿到這張票，十三號交給甲○，丁○○也不否認他在交這張票給壬○○的時候，小如也在場，所以小如有來證稱說她
    有在場親眼看到交款這七十萬的過程，我們認為非常值得相信。以上我們所說的
    這一些事證經過，可以認定丁○○確實是這筆七十萬款項流向的最後那一個人，
    這些事實所憑的證據包括證人、證物，都不可能是事後捏造出來，也不可能是壬○○、丑○○他們之前在九十二年四月十一日調查站供出丁○○的那個時候就可
    以想的到這麼周全，這麼完整的細節，而預先設計出這種說法。觀察被告丑○○
    ，他在收到甲○交付這筆七十萬當天，立刻找人急忙送到台南，從這一點來看，
    這筆錢確實有在當天送到台南的急迫性存在，否則他實在是沒有必要急急忙忙囑
    託卯○○立刻攜帶現金七十萬，專程驅車遠赴台南這樣子的道理，至於被告壬○○，他如果不是因為非常特殊的理由，他不可能特地把他跟丁○○通話的這個手
    機錄音下來，而且存證到他收押為止，依照丁○○的說法，那通通話內容是在講
    合夥開店裝潢的事，果真如此，壬○○有什麼必要一定要錄下這個普通常見的對
    話，而且，當時壬○○跟丑○○都在收押禁見，也不可能在四月十一日應訊當天
    ，他們二個人心靈相通，同時想到這一通錄音的內容可以做為本案的證據。剛才
    檢察官提到，被告二人極有可能並不打算把這筆收到七十萬拿出來行賄，而是自
    己保有，等到宣判之後看結果而定，我們來探討這樣子的可能性到底有多高，甲○的這個案子如果不行賄，依照通常法律人的判斷，翻案的可能性極低，衡量本
    案的這個金額是七十萬，對於律師的收入來說，並不是一個鉅款，如果說，被告
    丑○○竟然甘願以身家、名譽、刑責的高度風險，押注在這個成功率極低的僥倖
    事情上面，圖得這個金額並不高的財物，這種情形，認為是很難想像。本案甲○
    所交付的這一筆七十萬，已經可以證明確實流向丁○○之手，如果丑○○、壬○○跟丁○○三個人涉案，共同詐得這筆錢，就如同我們剛才所說的，丑○○不可
    能急急忙忙在當天把錢送到台南，壬○○也不會刻意的錄下他跟丁○○的談話內
    容，壬○○的這個錄音的舉動，是表示說，他對於丁○○是不是有將這筆錢送出
    去處理非常關心，而手機的內容經過詰問之後，可以看得出來丁○○在跟壬○○
    提到股東會如何，股東會議是如何幫他處理，我們看得出來手機的內容根本就沒
    有如丁○○所說的「阿扁」、「巧歌」或者是其他任何生意上的股東會議這件事
    ，丁○○在這個電話裡面所說的意思，是在影射合議庭，他也是在告訴壬○○，
    他已經有在處理了，參照丑○○、壬○○二個人自從九十二年四月份收押時開始
    到如今的供述，情節是非常合理，所提的文書證據，不是事後可以捏造，再參照
    丁○○他的素行，以及丁○○在本院詰問的時候，言詞閃爍、漏洞百出，詞窮的
    程度，我們認為被告二個人實在是遭到丁○○的詐騙，角色跟甲○一樣。
─────────────────────────────────────
